```{r dpg, include=F, echo=F, message=F}
library(exams)
library(magrittr)
library(readxl)
library(writexl)
library(knitr)
library(patchwork)
library(ggthemes)
library(tidyverse)
options(scipen = 999) #prevent scientific notation

tam <- 1000

amostra_a <- (rbeta(tam, shape1 = 0.5, shape2 = 10) * 100) |> round(2)
amostra_b <- (rbeta(tam, shape1 = 10, shape2 = 0.5) * 100)  |> round(2)
amostra_c <- (rbeta(tam, shape1 = 5, shape2 = 5) * 100) |> round(2)

answer_m_choice <- c(
    T, F, F,
    F, T, F,
    F, F, T
)
```

Question
========

Considere os diagramas de caixa para três variáveis quantitativas contínuas de uma amostra representadas nas figuras A, B e C. Com base nessas figuras, marque apenas as alternativas correta (uma alternativa errada cancela a alternativa correta):

```{r, echo=F, fig.width=10, fig.cap=" "}
diagrama <- \(x) {
    q1 <- quantile(x, 0.25) |> unname()
    q2 <- quantile(x, 0.5) |> unname()
    q3 <- quantile(x, 0.75) |> unname()

    ls <- q3 + 1.5 * (q3 - q1)
    li <- q1 - 1.5 * (q3 - q1)

    tibble(li, q1, q2, q3, ls)
}
df_a <- diagrama(amostra_a)
g1 <- ggplot(data = df_a) +
    geom_boxplot(aes(x = "", ymin = li, lower = q1, middle = q2, upper = q3,
                    ymax = ls),
                stat = "identity", outlier.shape = NA) +
    scale_y_continuous(breaks = c(df_a$li, df_a$q1, df_a$q2, df_a$q3, df_a$ls)) +
    theme_calc() +
    labs(y = "Variável X", title = "Figura A.", x = "")

df_b <- diagrama(amostra_b)
g2 <- ggplot(data = df_b) +
    geom_boxplot(aes(x = "", ymin = li, lower = q1, middle = q2, upper = q3,
                    ymax = ls),
                stat = "identity", outlier.shape = NA) +
    scale_y_continuous(breaks = c(df_b$li, df_b$q1, df_b$q2, df_b$q3, df_b$ls)) +
    theme_calc() +
    labs(y = "Variável Y", title = "Figura B.", x = "")

df_c <- diagrama(amostra_c)
g3 <- ggplot(data = df_c) +
    geom_boxplot(aes(x = "", ymin = li, lower = q1, middle = q2, upper = q3,
                    ymax = ls),
                stat = "identity", outlier.shape = NA) +
    scale_y_continuous(breaks = c(df_c$li, df_c$q1, df_c$q2, df_c$q3, df_c$ls)) +
    theme_calc() +
    labs(y = "Variável Z", title = "Figura C.", x = "")

g1 + g2 + g3
```

Answerlist
----------
* A variável quantitativa contínua X tem assimetria à direita ou positiva.
* A variável quantitativa contínua X tem assimetria à esquerda ou negativa.
* A variável quantitativa contínua X tem simetria.
* A variável quantitativa contínua Y tem assimetria à direita ou positiva.
* A variável quantitativa contínua Y tem assimetria à esquerda ou negativa.
* A variável quantitativa contínua Y tem simetria.
* A variável quantitativa contínua Z tem assimetria à direita ou positiva.
* A variável quantitativa contínua Z tem assimetria à esquerda ou negativa.
* A variável quantitativa contínua Z tem simetria.

Solution
========
Answerlist
----------
* **Verdadeiro**. A variável quantitativa contínua X tem assimetria à direita ou positiva.
* **Falso**. A variável quantitativa contínua X **não** tem assimetria à esquerda ou negativa.
* **Falso**. A variável quantitativa contínua X **não** tem simetria.
* **Falso**. A variável quantitativa contínua Y **não** tem assimetria à direita ou positiva.
* **Verdadeiro**. A variável quantitativa contínua Y tem assimetria à esquerda ou negativa.
* **Falso**. A variável quantitativa contínua Y **não** tem simetria.
* **Falso**. A variável quantitativa contínua Z **não** tem assimetria à direita ou positiva.
* **Falso**. A variável quantitativa contínua Z **não** tem assimetria à esquerda ou negativa.
* **Verdadeiro**. A variável quantitativa contínua Z tem simetria.

Meta-information
================
exname: diagramaCaixaAssimetria
extype: mchoice
exsolution: `r mchoice2string(answer_m_choice)`

