```{r}
#| echo: false
#| label: gerando dados

library(pacman)

p_load(
    writexl, ggthemes, mvtnorm,
    patchwork,
    exams,
    tidyverse
)

# formatação
f <- \(x) format(
    x,
    decimal.mark = ",",
    big.mark = "."
)

runif <- \(x, min, max) stats::runif(x, min, max) |> round(2)

# tamanho da amostra
tam <- 150

inferior <- vector("numeric", 5)
superior <- vector("numeric", 5)
estimativa <- vector("numeric", 5)

dados <- vector("list", 5)

# opção 1) positiva e forte
media_x_opcao1 <- runif(1, 10, 20)
s_x_opcao1 <- runif(1, 5, 10)
media_y_opcao1 <- runif(1, 10, 20)
s_y_opcao1 <- runif(1, 5, 10)
rho_opcao1 <- 0.95
matriz_opcao1 <- mvtnorm::rmvnorm(
    tam, 
    c(media_x_opcao1, media_y_opcao1),
    sigma = rbind(
        c(s_x_opcao1^2, s_x_opcao1 * s_y_opcao1 * rho_opcao1),
        c(s_x_opcao1 * s_y_opcao1 * rho_opcao1, s_y_opcao1^2)
    )
)
dados[[1]] <- matriz_opcao1
ajuste_opcao1 <- cor.test(matriz_opcao1[, 1], matriz_opcao1[, 2])
inferior[1] <- ajuste_opcao1$conf.int[1]
superior[1] <- ajuste_opcao1$conf.int[2]
estimativa[1] <- ajuste_opcao1$estimate

# opção 2) positiva e moderada
media_x_opcao2 <- runif(1, 10, 20)
s_x_opcao2 <- runif(1, 5, 10)
media_y_opcao2 <- runif(1, 10, 20)
s_y_opcao2 <- runif(1, 5, 10)
rho_opcao2 <- 0.7
matriz_opcao2 <- mvtnorm::rmvnorm(
    tam, 
    c(media_x_opcao2, media_y_opcao2),
    sigma = rbind(
        c(s_x_opcao2^2, s_x_opcao2 * s_y_opcao2 * rho_opcao2),
        c(s_x_opcao2 * s_y_opcao2 * rho_opcao2, s_y_opcao2^2)
    )
)
dados[[2]] <- matriz_opcao2
ajuste_opcao2 <- cor.test(matriz_opcao2[, 1], matriz_opcao2[, 2])
inferior[2] <- ajuste_opcao2$conf.int[1]
superior[2] <- ajuste_opcao2$conf.int[2]
estimativa[2] <- ajuste_opcao2$estimate


# opção 3) negativa e forte
media_x_opcao3 <- runif(1, 10, 20)
s_x_opcao3 <- runif(1, 5, 10)
media_y_opcao3 <- runif(1, 10, 20)
s_y_opcao3 <- runif(1, 5, 10)
rho_opcao3 <- -0.95
matriz_opcao3 <- mvtnorm::rmvnorm(
    tam, 
    c(media_x_opcao3, media_y_opcao3),
    sigma = rbind(
        c(s_x_opcao3^2, s_x_opcao3 * s_y_opcao3 * rho_opcao3),
        c(s_x_opcao3 * s_y_opcao3 * rho_opcao3, s_y_opcao3^2)
    )
)
dados[[3]] <- matriz_opcao3
ajuste_opcao3 <- cor.test(matriz_opcao3[, 1], matriz_opcao3[, 2])
inferior[3] <- ajuste_opcao3$conf.int[1]
superior[3] <- ajuste_opcao3$conf.int[2]
estimativa[3] <- ajuste_opcao3$estimate


# opção 4) negativa e moderada
media_x_opcao4 <- runif(1, 10, 20)
s_x_opcao4 <- runif(1, 5, 10)
media_y_opcao4 <- runif(1, 10, 20)
s_y_opcao4 <- runif(1, 5, 10)
rho_opcao4 <- -0.7
matriz_opcao4 <- mvtnorm::rmvnorm(
    tam, 
    c(media_x_opcao4, media_y_opcao4),
    sigma = rbind(
        c(s_x_opcao4^2, s_x_opcao4 * s_y_opcao4 * rho_opcao4),
        c(s_x_opcao4 * s_y_opcao4 * rho_opcao4, s_y_opcao4^2)
    )
)
dados[[4]] <- matriz_opcao4
ajuste_opcao4 <- cor.test(matriz_opcao4[, 1], matriz_opcao4[, 2])
inferior[4] <- ajuste_opcao4$conf.int[1]
superior[4] <- ajuste_opcao4$conf.int[2]
estimativa[4] <- ajuste_opcao4$estimate


# opção 5) sem associação
media_x_opcao5 <- runif(1, 10, 20)
s_x_opcao5 <- runif(1, 5, 10)
media_y_opcao5 <- runif(1, 10, 20)
s_y_opcao5 <- runif(1, 5, 10)
rho_opcao5 <- 0
matriz_opcao5 <- mvtnorm::rmvnorm(
    tam, 
    c(media_x_opcao5, media_y_opcao5),
    sigma = rbind(
        c(s_x_opcao5^2, s_x_opcao5 * s_y_opcao5 * rho_opcao5),
        c(s_x_opcao5 * s_y_opcao5 * rho_opcao5, s_y_opcao5^2)
    )
)
dados[[5]] <- matriz_opcao5
ajuste_opcao5 <- cor.test(matriz_opcao5[, 1], matriz_opcao5[, 2])
inferior[5] <- ajuste_opcao5$conf.int[1]
superior[5] <- ajuste_opcao5$conf.int[2]
estimativa[5] <- ajuste_opcao5$estimate

opcao <- sample(1:5, 1)

opcoes_txt <- case_match(
            opcao,
            c(1, 2) ~ "X e Y estão linear e positivamente associadados.",
            c(3, 4) ~ "X e Y estão linear e negativamente associadados.",
            5 ~ "X e Y não estão linearmente associados."
        )

sol_multipla <- case_match(
            opcao,
            c(1, 2) ~ "1000",
            c(3, 4) ~ "0100",
            5 ~ "0010"
        )

sol <- c(
    "estimativa" = estimativa[opcao]
    # "inferior" = inferior[opcao],
    # "superior" = superior[opcao]
) |> round(2)

df <- tibble(
    x = dados[[opcao]][, 1],
    y = dados[[opcao]][, 2]
)
write_xlsx(df, "dados.xlsx")

f <- \(x) format(x, big.mark = ".", decimal.mark = ",")
```

Question
========

Considere amostra com duas variáveis quantitativas contínuas X e Y disponível em [`dados.xlsx`](dados.xlsx). Construa o gráfico de dispersão e calcule o coeficiente de correlação linear de Pearson.

Podemos calcular o coeficiente de correlação linear de Pearson, usamos a função \#\#ANSWER2\#\# (use letras minúsculas) na linguagem `R` e a função \#\#ANSWER3\#\# (use letras minúsculas) nas planilhas Google.

<hr>

O coeficiente de correlação de linear de Pearson é \#\#ANSWER1\#\#. 

```{r}
#| echo: false
#| results: asis

texto <- c(
    "",
    "",
    ""
) 
answerlist(texto, markup = "markdown")

```


Solution
========

Podemos calcular o coeficiente de correlação linear de Pearson, usamos a função cor (use letras minúsculas) na linguagem `R` e a função correl (use letras minúsculas) nas planilhas Google.

<hr>

O coeficiente de correlação de linear de Pearson é `r f(sol)`. 


Meta-information
================
exname: correlacao
extype: cloze
exclozetype: num|string|string
exsolution: `r sol`|cor|correl
extol: 0.05