```{r, label="Simulação de dados", include=F}
library(exams)
library(glue)
library(writexl)
library(readxl)
library(statBasics)
library(tidyverse)
options(scipen = 999) #prevent scientific notation

# tamanho da amostra
tam <- sample(1000:10000, 1)

dados_enem <- read_xlsx("/home/gilberto/Insync/sassi.pereira.gilberto@gmail.com/Google Drive/atividade_didatica/material-didatico/estatistica-basica/actual/banco-items/enem_2022/associacao/amostra_enem_salvador.xlsx")

dados_enem <- mutate(dados_enem, ind_negra = case_match(
    tp_cor_raca,
    "Parda" ~ "Negra",
    "Preta" ~ "Negra",
    .default = tp_cor_raca
))

# média da população
prop_pop <- mean(dados_enem$ind_negra == "Negra") |> round(2)

#------------------------------------------------------------------------------

# amostra
amostra <- tibble(tp_cor_raca = rbinom(tam, 1, prop_pop) |> map_chr(\(i) {
    ifelse(i, "Negra", "Outra raça")
}))

# nível de significância
g <- runif(1, 0.90, 0.99) |> round(2)

# Salvando os dados
write_xlsx(amostra, "dados.xlsx")

amostra <- amostra$tp_cor_raca == "Negra"

# ajuste
ajuste <- ci_1pop_bern(amostra, conf_level = g)

sol <- c(
    ajuste$lower_ci * 100,
    ajuste$upper_ci * 100,
    mean(amostra) * 100,
    (ajuste$upper_ci - mean(amostra)) * 100
) |> round(3)

decisao <- ifelse(sol[1] > 60, 1, 0)

f <- \(x) format(x, decimal.mark = ",")
```

Question
========

Em anexo a esta questão, inclui uma amostra com informações de `r tam` candidatos na prova do ENEM na edição de 2022 na cidade de Salvador que está no arquivo [dados.xlsx](dados.xlsx). Construa o intervalo de confiança para a a prorporção de pessoas negras (`tp_cor_raca`) com coeficiente de confiança &gamma; = `r f(g * 100)`%. 

**Use três casas decimais nas respostas abaixo.**

_PS: os dados deste exercícios foram simulados._

**Solução:** 

Com coeficiente de confiança `r  f(100 *g)`%, a proporção de pessoas negras está entre \#\#ANSWER1\#\#% e \#\#ANSWER2\#\#%. 

A proporção de pessoas negras é \#\#ANSWER3\#\#%,  e a margem de erro é \#\#ANSWER4\#\#%.

<hr>

**Interpretação de Intervalo de confiança**

Escolha a alternativa correta:

\#\#ANSWER5\#\#

```{r, echo = FALSE, results = "asis"}
exams::answerlist(rep("", length(sol)), markup = "markdown")
```
* Usando este intervalo, podemos afirmar que podemos afirmar que a proporção de pessoas negras é maior que 60% ao nível de significância &alpha; = `r f(1-g)`.
* Usando este intervalo, **NÃO** temos evidência para afirmar que podemos afirmar que a proporção de pessoas negras é maior que 60% ao nível de significância &alpha; = `r f(1-g)`.


Solution
========

**Solução:** 

Com coeficiente de confiança `r  f(100 *g)`\%, a porcentagem de pessoas negras está entre `r f(sol[[1]])`% e `r f(sol[[2]])`%. 

A porcentagem de pessoas negras é `r f(sol[[3]])`%,  e a margem de erro é `r f(sol[[4]])`%.


```{r, echo = FALSE, results = "asis"}
exams::answerlist(rep("", length(sol)), markup = "markdown")
```
* Usando este intervalo, podemos afirmar que podemos afirmar que a proporção de pessoas negras é maior que 60% ao nível de significância &alpha; = `r f(1-g)`.
* 

Meta-information
================
exname: enem_2021_IC_1pop_prop
extype: cloze
exsolution: `r sol[1]`|`r sol[2]`|`r sol[3]`|`r sol[4]`|10
exclozetype: num|num|num|num|schoice
extol: 0.05