```{r}
#| label: Gerando os dados da questão
#| echo: false

library(pacman)

p_load(
    readxl, writexl, janitor, lettervalue, ggthemes,
    e1071,
    aplpack,
    tidyverse
)

# tamanho da amostra
tam  <- 30

# amostra
escolha <- sample(c(1, 2, 3), 1)
amostra <- (case_when(
    escolha == 1 ~ rbeta(tam, 1, 15),
    escolha == 2 ~ rbeta(tam, 15, 1),
    escolha == 3 ~ rbeta(tam, 12, 12)
) * 100) |> round(1)

# solução
momentos <- \(x, r = 2) mean((x - mean(x))^r)
q1  <-  quantile(amostra, probs = 1 / 4)
q3  <-  quantile(amostra, probs = 3 / 4)
mediana  <-  quantile(amostra, probs = 2 / 4)
B <- round((q3 - 2 * mediana + q1) / (q3 - q1), 2)
LI <- q1 - 1.5 * (q3 - q1)
LS <- q3 + 1.5 * (q3 - q1)
sol <- list(
    pontos_exteriores = ifelse(
        min(amostra) < LI | max(amostra) > LS,
        "10", "01"
    ),
    mediana = mediana,
    m2 = momentos(amostra),
    m3 = momentos(amostra, r = 3),
    m4 = momentos(amostra, r = 4),
    q1 = q1,
    q3 = q3,
    B = round((q3 - 2 * mediana + q1) / (q3 - q1), 2),
    G1 = skewness(amostra, type = 2),
    G2 = kurtosis(amostra, type = 2),
    dp = sd(amostra),
    var = var(amostra),
    LI = q1 - 1.5 * (q3 - q1),
    LS = q3 + 1.5 * (q3 - q1)
)
sol_num <- sol[2:length(sol)] |> unlist()

opcao <- list(
    pontos_exteriores = case_when(
        sol[["pontos_exteriores"]] == "01" ~ "A amostra de X não tem pontos exteriores.",
        sol[["pontos_exteriores"]] == "10" ~ "A amostra de X tem pontos exteriores."
    )
)

# formatação
f <- \(x) format(
    x,
    decimal.mark = ",",
    big.mark = "."
)

```

Question
========
Considere X uma variável aleatória contínua. Para esta variável aleatória, temos o seguinte diagrama de ramos e folhas:

```{r}
#| echo: false
#| results: markup
#| fig.cap: ""

stem.leaf(amostra)
```
  
Questionlist
------------

* A amostra de X tem pontos exteriores.
* A amostra de X não tem pontos exteriores.
* Mediana: 
* m~2~:
* m~3~:
* m~4~:
* Primeiro quartil:
* Terceiro quartil:
* Coeficiente de Bowley:
* G~1~:
* G~2~:
* Desvio padrão:
* Variância:
* LI:
* LS:


Solution
========
Solutionlist
------------

* `r opcao$pontos_exteriores`
* 
* Mediana: `r f(sol[["mediana"]])`.
* m~2~: `r f(sol[["m2"]])`.
* m~3~: `r f(sol[["m3"]])`.
* m~4~: `r f(sol[["m4"]])`.
* Primeiro quartil: `r f(sol[["q1"]])`.
* Terceiro quartil: `r f(sol[["q3"]])`.
* Coeficiente de Bowley: `r f(sol[["B"]])`.
* G~1~: `r f(sol[["G1"]])`.
* G~2~: `r f(sol[["G2"]])`.
* Desvio padrão: `r f(sol[["dp"]])`.
* Variância: `r f(sol[["var"]])`.
* LI: `r f(sol[["LI"]])`.
* LS: `r f(sol[["LS"]])`.


Meta-information
================
exname: boxplot
extype: cloze
exclozetype: schoice|`r rep("num", length(sol_num)) |> paste(collapse = "|")`
exsolution: `r sol[["pontos_exteriores"]]`|`r paste(sol_num, collapse = "|")`
extol: 0.05