```{r, label="Simulação de dados", include=F}
library(pacman)
p_load(exams)
p_load(magrittr)
p_load(readxl)
p_load(writexl)
p_load(knitr)
p_load(truncnorm, gt)
p_load(tidyverse)
options(scipen = 999) #prevent scientific notation 

# tamanho da amostra
tam <- 1000

media <- sample(10:20, 1)
dp <- sample(20:30, 1)

amostra <- rtruncnorm(tam, a = 0, b = 100, mean = media, sd = dp)
pontos <- seq(from = 0, to = 100, by = 10)

intervalos <- cut(amostra, breaks = pontos, include.lowest = T, right = F)
df <- tibble(X = intervalos)

tab <- df |>
    group_by(X) |>
    summarise(`Frequência Absoluta` = n()) |>
    mutate(`Frequência Acumulada` = cumsum(`Frequência Absoluta`)) |>
    mutate(pontos_medios = X |> as.character() |>
        map_dbl(\(x) {
            str_match_all(x, "\\[(\\d{1,3}),(\\d{1,3})")[[1]][2:3] |>
                as.numeric() |> mean()
        })) |>
    arrange(pontos_medios)

lower <- tab$pontos_medios[tab$`Frequência Acumulada` >= 500][1]
upper <- tab$pontos_medios[tab$`Frequência Acumulada` >= 501][1]
mediana <- (lower + upper) / 2

lower <- tab$pontos_medios[tab$`Frequência Acumulada` >= 250][1]
upper <- tab$pontos_medios[tab$`Frequência Acumulada` >= 251][1]
q1 <- (lower + upper) / 2


lower <- tab$pontos_medios[tab$`Frequência Acumulada` >= 750][1]
upper <- tab$pontos_medios[tab$`Frequência Acumulada` >= 751][1]
q3 <- (lower + upper) / 2
```

Question
========
Considere a seguinte tabela de distribuição de frequência para a variância X.

```{r, echo=F}
# tab |>
#     select(X, `Frequência Absoluta`) |>
#     add_case(X = "Total", `Frequência Absoluta` = tam) |>
#     kable(format = "html", digits = 2, format.args = list(dec.mark = ","))
tab |> select(X, `Frequência Absoluta`) |> gt()
```

Calcule:

* O primeiro quartil (com duas casas decimais): \#\#ANSWER1\#\#
* O segundo quartil (com duas casas decimais): \#\#ANSWER2\#\#
* O terceiro quartil (com duas casas decimais): \#\#ANSWER3\#\#

Questionlist
------------

* 
* 
* 

Solution
========
Solutionlist
------------
* O primeiro quartil (com duas casas decimais) é `r q1 |> round(2)`.
* O segundo quartil ou mediana (com duas casas decimais) é `r mediana |> round(2)`.
* O terceiro quartil (com duas casas decimais) é `r q3  |> round(2)`.

Meta-information
================
exname: quantisTabela
extype: cloze
exclozetype: num|num|num
exsolution: `r q1 |> round(2)`|`r mediana |> round(2)`|`r q3 |> round(2)`
extol: 0.02