```{r}
#| echo: false
#| label: gerando-resultados

library(pacman)

p_load(
    readxl, writexl, janitor, 
    glue,
    mvtnorm,
    DescTools,
    knitr,
    tidyverse
)

options(scipen = 9999) #prevent scientific notation

# formatação
f <- \(x) format(
    x,
    decimal.mark = ",",
    big.mark = "."
)


# tamanho da amostra
tam <- sample(2500:5000, 1)

# correlacao
vrho <- c(
    "positiva" = runif(1, 0.85, 0.95),
    "negativa" = runif(1, -0.95, -0.85),
    "nula" = 0
)
rho <- sample(vrho, 1)
mcor <- rbind(
    c(1, rho),
    c(rho, 1)
)
matriz <- rmvnorm(tam, c(0, 0), mcor)
trans <- \(x) ifelse(x < 0, "A", "B")
x1 <- matriz[, 1] |>
    map_chr(~ trans(.x)) |>
    fct(c("A", "B"))
x2 <- matriz[, 2] |>
    map_chr(~ trans(.x)) |>
    fct(c("A", "B"))

# solucao
ajuste <- janitor::chisq.test(x1, x2)
tab_obs <- ajuste$observed
coef <- GoodmanKruskalGamma(x1, x2, conf.level = 0.95)
sol_num <- c(
    "nc" = tab_obs[1, 1] * tab_obs[2, 2],
    "nd" = tab_obs[1, 2] * tab_obs[2, 1],
    "gamma" = coef[1],
    "ic_lower" = coef[2],
    "ic_upper" = coef[3]
)

sol_str <- c(
    "pacote" = "DescTools",
    "funcao" = "GoodmanKruskalGamma"
)
```

Question
========
Seja X1 e X2 duas variáveis qualitativas com valores A e B onde A < B. Suponha que a tabela de contingência para estas duas variáveis seja dada por:

```{r}
#| echo: false
#| results: asis

kable(
    tab_obs,
    format = "html",
    scientific = FALSE,
    table.attr = "border=\"1\"",
)
```

Determine:

Questionlist
------------
* Pacote que podemos usar para calcular o coeficiente de Goodman-Kruskal:
* Função que podemos usar para calcular o coeficiente de Goodman-Kruskal:
* Número de pares concordantes:
* Número de pares discordantes:
* Coeficiente de Goodman-Kruskal:
* Menor valor do intervalo de confiança com coeficiente 95% do coeficiente de Goodman-Kruskal:
* Maior valor do intervalo de confiança com coeficiente 95% do coeficiente de Goodman-Kruskal:

Solution
========
Solutionlist
------------
* Pacote que podemos usar para calcular o coeficiente de Goodman-Kruskal: DescTools.
* Função que podemos usar para calcular o coeficiente de Goodman-Kruskal: GoodmanKruskalGamma.
* Número de pares concordantes: `r f(sol_num[1])`.
* Número de pares discordantes: `r f(sol_num[2])`.
* Coeficiente de Goodman-Kruskal: `r f(sol_num[3])`.
* Menor valor do intervalo de confiança com coeficiente 95% do coeficiente de Goodman-Kruskal: `r f(sol_num[4])`.
* Maior valor do intervalo de confiança com coeficiente 95% do coeficiente de Goodman-Kruskal: `r f(sol_num[5])`.

Meta-information
================
exname: GoodmanKruskalGammaTabela
extype: cloze
exclozetype: `r rep("string", length(sol_str)) |> paste(collapse="|")`|`r rep("num", length(sol_num)) |> paste(collapse="|")`
exsolution: `r sol_str |> paste(collapse="|")`|`r sol_num |> paste(collapse="|")`
extol: 0.5