```{r dados, include=FALSE, message=FALSE} 
if (!require(pacman)) install.packages(pacman)
library(pacman)
p_load(readxl, writexl, readODS)
p_load(ggthemes)
p_load(glue)
p_load(statBasics)
p_load(exams)
p_load(Boom)
p_load(tidyverse)
options(scipen = 999) # prevent scientific notation


# número de categorias
n_cat <- 5

# tamanho da amostra
tam <- sample(1000:5000, 1)

# hiperparâmetro da dirichlet
hiper <- rexp(n_cat, 0.5)

# probabilidades
prob <- rdirichlet(1, hiper)

# categorias
categorias <- sample(1:100, n_cat, replace = FALSE) |>
    sort()

# amostra
amostra <- sample(categorias, tam, replace = TRUE, prob)

# data.frame
tab <- tibble(x = amostra)

write_xlsx(tab, "dados.xlsx")

# solução
sol <- c(
    categorias,
    categorias |> map_dbl(~ sum(.x == amostra)),
    categorias |> map_dbl(~ round(mean(.x == amostra) * 100, 2))
)
names(sol) <- NULL

#formatação
f <- \(x) format(x, decimal.mark = ",")
```

Question
========

Construa a tabela de distribuição de frequências (com duas casas decimais) para variável quantitativa discreta **X** com valores seguintes: `r categorias |> paste(collapse = ", ")`. A amostra para este exercícios está salva em [`dados.xlsx`](dados.xlsx).

|X|Frequência (absoluta)|Porcentagem|
|:---|:---|:----|
|\#\#ANSWER1\#\#|\#\#ANSWER6\#\#|\#\#ANSWER11\#\#|
|\#\#ANSWER2\#\#|\#\#ANSWER7\#\#|\#\#ANSWER12\#\#|
|\#\#ANSWER3\#\#|\#\#ANSWER8\#\#|\#\#ANSWER13\#\#|
|\#\#ANSWER4\#\#|\#\#ANSWER9\#\#|\#\#ANSWER14\#\#|
|\#\#ANSWER5\#\#|\#\#ANSWER10\#\#|\#\#ANSWER15\#\#|


```{r questionlist, echo = FALSE, results = "asis"}
exams::answerlist(rep("", length(sol)), markup = "markdown")
```


Solution
========

|X|Frequência (absoluta)|Porcentagem|
|:---|:---|:----|
|`r f(sol[1])`|`r f(sol[6])`|`r f(sol[11])`|
|`r f(sol[2])`|`r f(sol[7])`|`r f(sol[12])`|
|`r f(sol[3])`|`r f(sol[8])`|`r f(sol[13])`|
|`r f(sol[4])`|`r f(sol[9])`|`r f(sol[14])`|
|`r f(sol[5])`|`r f(sol[10])`|`r f(sol[15])`|

```{r solutionlist, echo = FALSE, results = "asis"}
exams::answerlist(rep("", length(sol)), markup = "markdown")
```


Meta-information
================
exname: tabelaVarQuali
extype: cloze
exclozetype: `r rep("num", length(sol)) |> paste0(collapse = "|")`
exsolution: `r paste0(sol, collapse = "|")`
extol: 0.05