```{r, label="Simulação de dados", include=F}
library(exams)
library(magrittr)
library(readxl)
library(writexl)
library(knitr)
library(truncnorm)
library(tidyverse)
options(scipen = 999) #prevent scientific notation 

# tamanho da amostra
tam <- 1000

media <- sample(10:20, 1)
dp <- sample(20:30, 1)

amostra <- rtruncnorm(tam, a = 0, b = 100, mean = media, sd = dp)
pontos <- seq(from = 0, to = 100, by = 10)

intervalos <- cut(amostra, breaks = pontos, include.lowest = T, right = F)
df <- tibble(X = intervalos)


tab <- df |>
    group_by(X) |>
    summarise(`Frequência Absoluta` = n()) |>
    mutate(`Frequência Acumulada` = cumsum(`Frequência Absoluta`)) |>
    mutate(pontos_medios = X |> as.character() |>
        map_dbl(\(x) {
            str_match_all(x, "\\[(\\d{1,3}),(\\d{1,3})")[[1]][2:3] |>
                as.numeric() |> mean()
        })) |>
    arrange(pontos_medios)

media <- (tab$`Frequência Absoluta` * tab$pontos_medios / tam) |> sum()
lower <- tab$pontos_medios[tab$`Frequência Acumulada` >= 500][1]
upper <- tab$pontos_medios[tab$`Frequência Acumulada` >= 501][1]
mediana <- (lower + upper) / 2
vari <- (tab$`Frequência Absoluta` * (media - tab$pontos_medios)^2 / tam) |>
    sum()
dp <- sqrt(vari)
```

Question
========
Considere a seguinte tabela de distribuição de frequência para a variância X.

```{r, echo=F}
tab |>
    select(X, `Frequência Absoluta`) |>
    add_case(X = "Total", `Frequência Absoluta` = tam) |>
    kable(format = "html", digits = 2, format.args = list(dec.mark = ","))
```

Calcule:

Questionlist
------------
* A média (com duas casas decimais)
* A mediana (com duas casas decimais)
* A variância (com duas casas decimais)
* O desvio padrão (com duas casas decimais)

Solution
========
Solutionlist
------------
* A média é `r media |> round(2)`.
* A mediana é `r mediana |> round(2)`.
* A variância é `r vari |> round(2)`.
* O desvio-padrão é `r dp |> round(2)`.

Meta-information
================
exname: medidasResumo
extype: cloze
exclozetype: num|num|num|num
exsolution: `r media |> round(2)`|`r mediana |> round(2)`|`r vari |> round(2)`|`r dp |> round(2)`
extol: 0.02