```{r, label="Simulação de dados", include=F}
library(exams)
library(glue)
library(writexl)
library(readxl)
library(statBasics)
library(tidyverse)
options(scipen = 999) #prevent scientific notation

# tamanho da amostra
tam <- sample(100:1000, 1)

# média da população
media_pop <- runif(1, 400, 800) |> round(2)

#------------------------------------------------------------------------------
# amostra
amostra <- data.frame(nu_nota_mt = rnorm(tam, media_pop, 100) |> round(2))

# nível de significância
g <- runif(1, 0.90, 0.99) |> round(2)

# Salvando os dados
write_xlsx(amostra, "dados.xlsx")

# ajuste
ajuste <- ci_1pop_norm(amostra$nu_nota_mt, conf_level = g)

sol <- c(
    ajuste$lower_ci,
    ajuste$upper_ci,
    mean(amostra$nu_nota_mt),
    sd(amostra$nu_nota_mt),
    ajuste$upper_ci - mean(amostra$nu_nota_mt)
) |> round(3)

decisao <- ifelse(sol[1] > 600, 1, 0)

f <- \(x) format(x, decimal.mark = ",")
```

Question
========

Em anexo a esta questão, inclui uma amostra com informações de `r tam` candidatos na prova do ENEM na edição de 2021 que está no arquivo [dados.xlsx](dados.xlsx). Construa o intervalo de confiança para a média (populacional) da nota em matemática (`nu_nota_mt`) com coeficiente de confiança &gamma; = `r f(g)`. 

**Use três casas decimais nas respostas abaixo.**

_PS: os dados deste exercícios foram simulados._

**Solução:** 

Com coeficiente de confiança `r  f(100 *g)`\%, a nota média em matemática na edição do 2021 está entre \#\#ANSWER1\#\# e \#\#ANSWER2\#\#. 

A nota média é \#\#ANSWER3\#\#,  o desvio padrão é \#\#ANSWER4\#\# e a margem de erro é \#\#ANSWER5\#\#.

<hr>

**Interpretação de Intervalo de confiança**

Escolha a alternativa correta:

\#\#ANSWER6\#\#

```{r, echo = FALSE, results = "asis"}
exams::answerlist(rep("", length(sol)), markup = "markdown")
```
* Usando este intervalo, podemos afirmar que a nota média de matemática nesta edição do ENEM em 2021 é maior que 600 ao nível de significância &alpha; = `r f(1-g)`.
* Usando este intervalo, **NÃO** temos evidência para afirmar que a nota média de matemática nesta edição do ENEM em 2021 é maior que 600 ao nível de significância &alpha; = `r f(1-g)`.


Solution
========

**Solução:** 

Com coeficiente de confiança `r  f(100 *g)`\%, a nota média em matemática na edição do 2021 está entre `r f(sol[1])` e `r f(sol[2])`. 

A nota média é `r f(sol[3])`,  o desvio padrão é `r f(sol[4])` e a margem de erro é `r f(sol[5])`.


```{r, echo = FALSE, results = "asis"}
exams::answerlist(rep("", length(sol)), markup = "markdown")
```
* `r ifelse(decisao, glue("Ao nível de significância &alpha; = {f(1-g)}, podemos afirmar que a nota média de matemática nesta edição do ENEM em 2021 é maior que 600. "), glue("Ao nível de significância &alpha; = {f(1-g)},  **NÃO** temos evidência para afirmar que a nota média de matemática nesta edição do ENEM em 2021 é maior que 600. "))` 
*  

Meta-information
================
exname: enem_2021_IC
extype: cloze
exsolution: `r sol[1]`|`r sol[2]`|`r sol[3]`|`r sol[4]`|`r sol[5]`|`r ifelse(decisao, "10", "01")`
exclozetype: num|num|num|num|num|schoice
extol: 0.05