```{r data generation, echo = FALSE, results = "hide", message=F}
library(readxl)
library(readODS)
library(writexl)
library(ggthemes)
library(glue)
library(statBasics)
library(tidyverse)

# tamanho da amostra
tam <- 500:100 |> sample(1)

# desvio padrão da população
s <- 20:30 |> sample(1)

# média da população
m <- 50:100 |> sample(1)

amostra <- rnorm(tam, m, s)

ic_media <- ci_1pop_norm(amostra, conf_level = 0.97)
ic_dp <- ci_1pop_norm(amostra, conf_level = 0.97, parameter = "variance")

sol <- c(
    ic_media$lower_ci |> round(2),
    ic_media$upper_ci |> round(2),
    ic_dp$lower_ci |> round(2),
    ic_dp$upper_ci |> round(2),
    ic_dp$lower_ci |> sqrt() |> round(2),
    ic_dp$upper_ci |> sqrt() |> round(2)
)

write_xlsx(tibble(X = amostra), "amostra.xlsx")
```


Question
========

Considere X uma variável aleatória contínua com distribuição normal, e suponha que um pesquisador coletou uma amostra com n=`r tam` observações salva em [amostra.xlsx](amostra.xlsx).

* O intervalo de confiança para a média da população com coeficiente de confiança 97% é (\#\#ANSWER1\#\#, \#\#ANSWER2\#\#).
* O intervalo de confiança para a variância da população com coeficiente de confiança 97% é (\#\#ANSWER3\#\#, \#\#ANSWER4\#\#).
* O intervalo de confiança para o desvio padrão da população com coeficiente de confiança 97% é (\#\#ANSWER5\#\#, \#\#ANSWER6\#\#).

```{r questionlist, echo = FALSE, results = "asis"}
exams::answerlist(rep("", length(sol)), markup = "markdown")
```


Solution
========

Answerlist
----------
* O intervalo de confiança para a média da população com coeficiente de confiança 97% é (`r format(sol[1], decimal.mark = ",")`; `r format(sol[2], decimal.mark = ",")`).
* O intervalo de confiança para a variância da população com coeficiente de confiança 97% é (`r format(sol[3], decimal.mark = ",")`; `r format(sol[4], decimal.mark = ",")`).
* O intervalo de confiança para o desvio padrão da população com coeficiente de confiança 97% é (`r format(sol[5], decimal.mark = ",")`; `r format(sol[6], decimal.mark = ",")`).
* 
*
*


Meta-information
================
extype: cloze
exsolution: `r paste(sol, collapse = "|")`
exclozetype: num|num|num|num|num|num
exname: ic-media-ic-dp-normal
extol: 0.05
