```{r dados, include=FALSE, message=FALSE, echo=FALSE} 
if (!require(pacman)) install.packages(pacman)
library(pacman)
p_load(readxl, writexl, readODS)
p_load(ggthemes)
p_load(glue)
p_load(statBasics)
p_load(exams)
p_load(Boom)
p_load(gt)
p_load(tidyverse)
options(scipen = 999) # prevent scientific notation


# número de categorias
n_cat <- sample(5:8, 1)

# tamanho da amostra
tam <- sample(1000:5000, 1)

# probabilidades
prob <- rdirichlet(1, rep(1, n_cat))

# categorias
categorias <- LETTERS[1:n_cat]

# amostra
amostra <- sample(categorias, tam, replace = TRUE, prob)

# evento
evento <- sample(categorias, 2, replace = FALSE)

# solução
sol <- evento |>
    sum() |>
    round(2)

#formatação
f <- \(x) format(x, decimal.mark = ",")
```

Question
========

Considere o experimento aleatório com espaço amostral dados por {`r paste(categorias, collapse = ", ")`}. Uma estudante muito paciente realizou este experimento aleatório `r tam` vezes, e anotou quantas vezes cada ponto amostral foi resultado do experimento aleatório como mostrado na tabela abaixo. Usando a abordagem frequentista de calcular probabilidade, qual a probabilidade do evento {`r paste(evento, collapse = ", ")`}

```{r}
#| echo: false
df <- tibble(
    Categorias = categorias,
    `Frequência` = categorias |>
        map_dbl(~ sum(.x == amostra))
)
knitr::kable(
    df,
    caption = "Quantidade de vezes que cada ponto amostral foi resultado do experimento aleatório"
)
```

Solution
========
A probabilidade do evento {`r paste(evento, collapse = ", ")`} é aproximadamente `r f(sol)`.


Meta-information
================
exname: probFrequentista
extype: num
exsolution: `r sol`
extol: 0.05