```{r dados, include=FALSE, message=FALSE, echo=FALSE} 
if (!require(pacman)) install.packages(pacman)
library(pacman)
p_load(readxl, writexl, readODS)
p_load(ggthemes)
p_load(glue)
p_load(statBasics)
p_load(exams)
p_load(Boom)
p_load(gt)
p_load(tidyverse)
options(scipen = 9999) # prevent scientific notation


# número de categorias
n_cat <- sample(5:8, 1)

# tamanho da amostra
tam <- sample(1000:5000, 1)

# probabilidades
prob <- rdirichlet(1, rep(1, n_cat))

# categorias
categorias <- LETTERS[1:n_cat]

# amostra
amostra <- sample(categorias, tam, replace = TRUE, prob)

# evento
evento_tam <- sample(2:4, 1)
evento <- sample(categorias, evento_tam, replace = FALSE)

# solução
sol <- sum(amostra %in% evento) / tam

#formatação
f <- \(x) format(x, decimal.mark = ",")
```

Question
========

Considere o experimento aleatório com espaço amostral dados por {`r paste(categorias, collapse = ", ")`}. Uma estudante muito paciente realizou este experimento aleatório `r tam` vezes, e anotou quantas vezes cada ponto amostral foi resultado do experimento aleatório como mostrado na tabela abaixo. Usando a abordagem frequentista de calcular probabilidade, qual a probabilidade do evento {`r paste(evento, collapse = ", ")`}? Use duas casas decimais.

```{r}
#| echo: false
df <- tibble(
    Categorias = categorias,
    `Frequência` = categorias |>
        map_dbl(~ sum(.x == amostra))
)
gt(df) |>
    tab_header(title = 'Quantidade de vezes que cada ponto amostral foi resultado do experimento aleatório.')
```

Solution
========
A probabilidade do evento {`r paste(evento, collapse = ", ")`} é aproximadamente `r f(round(sol, 2))`.


Meta-information
================
exname: probFrequentista
extype: num
exsolution: `r sol`
extol: 0.05