```{r}
#| label: Gerando os dados da questão
#| message: false
#| warning: false
#| echo: false

library(pacman)

p_load(
    readxl, writexl, janitor, lettervalue, ggthemes,
    glue, lvplot,
    e1071, KbMvtSkew, exams, tidyverse
)

# opções
opcoes <- c(
    "fda" = "`st`.`nome do módulo`.`cdf`",
    "fp ou fdp" = "`st`.`nome do módulo`.`pmf` ou `st`.`nome do módulo`.`pdf`",
    "binom" = "`st.binom.cdf(x, n, p)`",
    "norm" = "`st.norm.cdf(x, `&mu;, &sigma;`)`",
    "poisson" = "`st.poisson.cdf(x, `&lambda;`)`",
    "gamma" = "`st.gamma.cdf(x`, &alpha;, &beta;`)`",
    "exp" = "`st.expon.cdf(x, `1 / &lambda;`)`",
    "unif" = "`st.uniform.cdf(x, `&alpha;, &beta;`)`",
    "beta" = "`st.beta.cdf(x, `a=&alpha;, b=&beta;`)`",
    "lognorm" = "`norm.cdf(log(x), log(`&alpha;`)`, &beta;`)`",
    "Trabalhadores do mundo uni-vos.",
    "De cada qual, segundo sua capacidade; a cada qual, segundo essas necessidades."
)
n_opcoes <- length(opcoes)

# solução
sol <- c(
    letra_a = paste(ifelse(names(opcoes) == "fda", 1, 0), collapse = ""),
    letra_b = paste(ifelse(names(opcoes) == "fp ou fdp", 1, 0), collapse = ""),
    letra_c = paste(ifelse(names(opcoes) == "binom", 1, 0), collapse = ""),
    letra_d = paste(ifelse(names(opcoes) == "norm", 1, 0), collapse = ""),
    letra_e = paste(ifelse(names(opcoes) == "poisson", 1, 0), collapse = ""),
    letra_f = paste(ifelse(names(opcoes) == "gamma", 1, 0), collapse = ""),
    letra_g = paste(ifelse(names(opcoes) == "exp", 1, 0), collapse = ""),
    letra_h = paste(ifelse(names(opcoes) == "unif", 1, 0), collapse = ""),
    letra_i = paste(ifelse(names(opcoes) == "beta", 1, 0), collapse = ""),
    letra_j = paste(ifelse(names(opcoes) == "lognorm", 1, 0), collapse = "")
)

make_list <- \(x) for(k in seq_along(x)) print(glue("* {x[k]}"))

# formatação
f <- \(x) format(
    x,
    decimal.mark = ",",
    big.mark = "."
)

```

Question
========

Suponha que você tenha importado o móduglo `stats` do pacote `scipy` com o seguinte código:

```python
import scipy.stats as st
```

Para cada umas das distribuuições, escolha o código adequado para calcular a FDA na Linguagem `python` e o pacote `scipy`:

a. Função de distribuição acumulada.
b. Função de probabilidade ou função densidade de probabilidade.
c. X &sim; b(n, p).
d. X &sim; N(&mu;, &sigma;).
e. X &sim; P(&lambda;).
f. X &sim; &Gamma;(&alpha;, &beta;).
g. X &sim; Exp(&lambda;).
h. X &sim; U(&alpha;, &beta;).
i. X &sim; B(&alpha;, &beta;).
j. X &sim; Lognormal(&alpha;, &beta;).


Questionlist
------------

```{r}
#| echo: false
#| results: asis

make_list(rep(opcoes, length(sol)))

```


Solution
========

Solutionlist
------------

```{r}
#| echo: false
#| results: asis

lista <- c(opcoes["fda"], rep("", n_opcoes - 1)) |>
    c(opcoes["fp ou fdp"], rep("", n_opcoes - 1)) |>
    c(opcoes["binom"], rep("", n_opcoes - 1)) |>
    c(opcoes["norm"], rep("", n_opcoes - 1)) |>
    c(opcoes["poisson"], rep("", n_opcoes - 1)) |>
    c(opcoes["gamma"], rep("", n_opcoes - 1)) |>
    c(opcoes["exp"], rep("", n_opcoes - 1)) |>
    c(opcoes["unif"], rep("", n_opcoes - 1)) |>
    c(opcoes["beta"], rep("", n_opcoes - 1)) |>
    c(opcoes["lognorm"], rep("", n_opcoes - 1))

make_list(lista)
```



Meta-information
================
exname: boxplot
extype: cloze
exclozetype: `r paste(rep("schoice", length(sol)), collapse="|")`
exsolution: `r paste(sol, collapse="|")`
extol: 0.05