```{r dados, include=FALSE, message=FALSE} 
if (!require(pacman)) {
  install.packages("pacman")
  library(pacman)
}
p_load(readxl, writexl, readODS)
p_load(ggthemes)
p_load(glue)
p_load(statBasics)
p_load(exams)
p_load(Boom, extraDistr)
p_load(tidyverse)
options(scipen = 999) # prevent scientific notation


# parâmetro
while (TRUE) {
    a <- Boom::rdirichlet(1, round(runif(20, 0.75, 20))) |> as_vector()
    amostra <- sample(1:20, size = sample(c(125, 150), 1),
                    replace = TRUE, prob = a) |>
      sort()
    if (length((unique(amostra))) == 20) break
}

# random sample of integer values
df <- tibble(x = amostra)
contagem <- dplyr::count(df, x) |>
    mutate(porcentagem = n * 100 / sum(n)) |>
    arrange(x)

# solução
sol <- c(
    "media" = mean(amostra),
    "mediana" = median(amostra),
    "moda" = contagem$x[which.max(contagem$porcentagem)[1]]
)

f <- \(x) format(
  x,
  big.mark = ".",
  decimal.mark = ","
)
```

Question
========
Considere o seguinte gráfico de barras para a variável quantitativa discreta _número de vendas_ (por dia) de uma determinada companhia:

```{r grafico, echo=FALSE, fig.cap=" "}
df <- tibble(X = amostra)
ggplot(df, aes(x = X)) +
    geom_bar(fill = "blue") +
    scale_y_continuous(breaks = seq(from = 1, to = max(as.vector(table(amostra))), by = 1)) +
    scale_x_continuous(breaks = seq(from = min(amostra), to = max(amostra), by = 1)) +
    theme_calc() +
    labs(title = "Gráfico de Barras para número de vendas.", x = "Número de vendas", y = "Frequência Absoluta")
```

A partir do gráfico acima, determine:

Questionlist
------------

* Número médio de vendas diárias: 
* Número mediano de vendas diárias: 
* Moda do número de vendas diárias (o menor valor caso tenha mais de uma moda):

Solution
========

A partir do gráfico acima, determine:

Solutionlist
------------

* Número médio de vendas diárias: `r f(sol['media'])`.
* Número mediano de vendas diárias: `r f(sol['mediana'])`.
* Moda do número de vendas diárias: `r f(sol['moda'])`.


Meta-information
================
exname: graficoDiscreToResumos
extype: cloze
exclozetype: num|num|num
exsolution: `r sol['media']`|`r sol['mediana']`|`r sol['moda']`
extol: 0.05