```{r}
#| label: Gerando os dados da questão
#| message: false
#| warning: false
#| echo: false

library(pacman)

p_load(
    readxl, writexl, janitor, lettervalue, ggthemes,
    glue, lvplot,
    e1071, KbMvtSkew, exams, tidyverse
)

vetor <- sample(seq_along(letters), size = 20, replace = TRUE)

indice <- sample(2:19, size = 5, replace = FALSE)

# vetor solução
sol <- c(
    vetor[indice],
    vetor[1:5],
    vetor[16:20]
)

# formatação
f <- \(x) format(
    x,
    decimal.mark = ",",
    big.mark = "."
)

```

Question
========

Considere a seguinte sequência de valores inteiros: `r paste0(vetor, collapse = ", ")`. Josué deseja criar um vetor com estes valores na linguagem <code>R</code>. Com base nisso, responda as seguintes questões abaixo.

<hr>

Josué pode usar a função \#\#ANSWER1\#\# para criar este vetor na linguagem <code>R</code>.

<hr>

O chefe de Josué solicitou os valores inteiros nas posições: `r paste0(indice, collapse = ", ")`. Esses valores são: \#\#ANSWER2\#\#, \#\#ANSWER3\#\#, \#\#ANSWER4\#\#, \#\#ANSWER5\#\#, \#\#ANSWER6\#\#.

<hr>

Em um outro momento, o chefe de Josué solicitou os primeiros cinco valores inteiros. Esses valores são: \#\#ANSWER7\#\#, \#\#ANSWER8\#\#, \#\#ANSWER9\#\#, \#\#ANSWER10\#\#, \#\#ANSWER11\#\#.

<hr>

No final o ia, o chefe de Josué solicitou os últimos cinco valores inteiros. Esses valores são: \#\#ANSWER12\#\#, \#\#ANSWER13\#\#, \#\#ANSWER14\#\#, \#\#ANSWER15\#\#, \#\#ANSWER16\#\#.


```{r}
#| echo: false
#| results: asis


exams::answerlist(rep("", length(sol) + 1), markup = "markdown")
```


Solution
========

Josué pode usar a função c para criar este vetor na linguagem <code>R</code>.

<hr>

O chefe de Josué solicitou os valores inteiros nas posições: `r paste0(indice, collapse = ",")`. Esses valores são: `r paste0(sol[1:5], collapse=", ")`.

<hr>

Em um outro momento, o chefe de Josué solicitou os primeiros cinco valores inteiros. Esses valores são: `r paste0(sol[6:10], collapse=", ")`.

<hr>

No final o ia, o chefe de Josué solicitou os últimos cinco valores inteiros. Esses valores são: `r paste0(sol[11:15], collapse=", ")`.

```{r}
#| echo: false
#| results: asis

exams::answerlist(rep("", length(sol) + 1), markup = "markdown")
```



Meta-information
================
exname: slicingVetor
extype: cloze
exclozetype: string|`r paste0(rep("num", length(sol)), collapse="|")`
exsolution: c|`r paste(sol, collapse="|")`
extol: 0.001