```{r}
#| label: moda-quantil
#| echo: false

library(pacman)

p_load(
    exams,
    readxl,
    writexl,
    Boom,
    gt,
    glue,
    tidyverse
)

options(scipen = 999) #prevent scientific notation

# tamanho do suporte
tam <- sample(5:10, 1)

# função de probabilidade
while (TRUE) {
    fp <- rdirichlet(1, rexp(tam, 0.5)) |> round(5)
    if (min(fp) > 0.001 && near(sum(fp), 1)) break
}

# FDA
fda <- cumsum(fp)

# suporte
suporte <- sample.int(1000, tam, replace = FALSE) |> sort()

# quantil
quantil <- function(p) {
    for (k in seq_along(suporte)) {
        if (fda[k] >= p) {
            return(suporte[k])
        }
    }
}

# letra a) moda
moda <- suporte[which.max(fp)]

# letra b) primeiro quartil
q1 <- quantil(0.25)

# letra c) mediana
q2 <- quantil(0.5)

# letra d) terceiro
q3 <- quantil(0.75)

# letra e) quantil de ordem 10%
q_01 <- quantil(0.1)

# letra f) quantil de ordem 90%
q_09 <- quantil(0.9)

# solução
sol <- c(
    "moda" = moda, 
    "q1" = q1, 
    "mediana" = q2,
    "q3" = q3,
    "letra_e" = q_01,
    "letra_f" = q_09
)

f <- \(x) format(
    x,
    big.mark = ".",
    decimal.mark = ","
)
```

Question
========
Considere a variável aleatória discreta X com a seguinte Função de Distribuiçã Acumulada:

<hr>

```{r}
#| echo: false
#| results: asis
#| comment: ""

n <- length(suporte)

# primeira linha da fda
print(glue("0, se x < {suporte[1]},\n\n"))

for (k in 2:n) {
    print(glue("{f(fda[k-1])}, se {suporte[k-1]} &le; x < {suporte[k]},\n\n"))
}

# ultilma linha da FDA
print(glue("1, se x >= {suporte[n]}."))
```

<hr>

Calcule:

Questionlist
------------
* moda:
* primeiro quartil:
* mediana:
* terceiro quartil:
* o quantil de ordem 10%:
* valor de corte que classifica uma observação de X como entre as 10% maiores observações possíveis de X:


Solution
========
Solutionlist
------------
* moda: `r sol['moda']`.
* primeiro quartil: `r sol['q1']`.
* mediana: `r sol['mediana']`.
* terceiro quartil: `r sol['q3']`.
* o quantil de ordem 10%: `r sol['letra_e']`.
* valor de corte que classifica uma observação de X como entre as 10% maiores observações possíveis de X: `r sol['letra_f']`.

Meta-information
================
exname: moda_quantil_va_discreta
extype: cloze
exclozetype: `r rep("num", length(sol)) |> paste(collapse = "|")`
exsolution: `r sol |> paste(collapse = "|")`
extol: 0.05