```{r, label="Simulação de dados", include=F}
library(exams)
library(glue)
library(writexl)
library(readxl)
library(statBasics)
library(tidyverse)
options(scipen = 999) #prevent scientific notation


pasta <- "/home/gilberto/Insync/sassi.pereira.gilberto@gmail.com/Google Drive/atividade_didatica/material-didatico/estatistica-basica/actual/banco-items/enem_2022/associacao"
dados_enem <- glue("{pasta}/amostra_enem_salvador.xlsx") |>
    read_xlsx()

dicionario <- glue("{pasta}/amostra_enem_salvador.xlsx") |>
    read_xlsx(sheet = 2)


ajuste <- with(dados_enem, {
    stats::chisq.test(tp_cor_raca, tp_escola)
})

g <- runif(1, 0.01, 0.1) |> round(2)

valor_critico <- qchisq(1 - g, df = ajuste$parameter) |>
    round(3)

sol <- list(
    ajuste$statistic,
    ajuste$parameter,
    ajuste$p.value,
    valor_critico
) |> map(~ round(.x, 3))

rc_correto <- str_interp("(${valor_critico}, Inf)")
rc_errado <- str_interp("(0, ${valor_critico})")

f <- \(x) format(x, decimal.mark = ",", big.mark = ".")
```

Question
========

Em anexo a esta questão, inclui uma amostra com informações de 5000 candidatos na prova do ENEM na edição de 2022 que está no arquivo [amostra_enem_salvador.xlsx](https://ufbabr-my.sharepoint.com/:x:/g/personal/gilberto_sassi_ufba_br/EQQwfK2USU9GlNPoz16ifeMBfJmv5xb9cUf57Odj_0enRA?e=HHt7Ph){target="_blank"}. Ao nível de significância &alpha; = `r f(g*100)`%, temos evidência para afirmar que o tipo de escola (`tp_escola`) está associada com a renda familiar (`q006`)? 

**Use três casas decimais nas respostas abaixo.**

**Solução:** 

A estatística de teste é \#\#ANSWER1\#\# e o número de grau de liberdade na distribuição qui-quadrado é \#\#ANSWER2\#\#.  

No procedimento de Neyman-Pearson, o valor crítico (quantil) é \#\#ANSWER4\#\# e a região crítica é \#\#ANSWER5\#\#.

O valor-p é \#\#ANSWER3\#\#.

<hr>

**Decisão usando o valor-p:**

\#\#ANSWER6\#\#

<hr>

**Decisão usando o procedimento geral de Neyman-Pearson:**

\#\#ANSWER7\#\#


```{r, echo = FALSE, results = "asis"}
exams::answerlist(rep("", length(sol)), markup = "markdown")
```
* A região crítica é RC=`r rc_correto`.
* A região crítica é RC=`r rc_errado`.
* Usando o valor-p, podemos afirmar que o tipo de escola (`tp_escola`) e raça autodeclarada (`tp_cor_raca`) estão associadas ao nível de significância &alpha; = `r f(g)`.
* Usando o valor-p, **NÃO** temos evidência para afirmar que o tipo de escola (`tp_escola`) e raça autodeclarada (`tp_cor_raca`) estão associadas ao nível de significância &alpha; = `r f(g)`.
* Usando o procedimento geral de Neyman-Pearson, podemos afirmar que o tipo de escola (`tp_escola`) e raça autodeclarada (`tp_cor_raca`) estão associadas ao nível de significância &alpha; = `r f(g)`.
* Usando o procedimento geral de Neyman-Pearson, **NÃO** temos evidência para afirmar que o tipo de escola (`tp_escola`) e raça autodeclarada (`tp_cor_raca`) estão associadas ao nível de significância &alpha; = `r f(g)`.

Solution
========

A estatística de teste é `r f(sol[[1]])` e o número de grau de liberdade na distribuição qui-quadrado é `r f(sol[[2]])`.  

No procedimento de Neyman-Pearson, o valor crítico (quantil) é `r f(sol[[4]])` e a região crítica é `r rc_correto`.

O valor-p é `r f(sol[[3]])`.

```{r, echo = FALSE, results = "asis"}
exams::answerlist(rep("", length(sol)), markup = "markdown")
```
* A região crítica é RC=`r rc_correto`.
* 
* Usando o valor-p, podemos afirmar que o tipo de escola (`tp_escola`) e raça autodeclarada (`tp_cor_raca`) estão associadas ao nível de significância &alpha; = `r f(g)`.
* 
* Usando o procedimento geral de Neyman-Pearson, podemos afirmar que o tipo de escola (`tp_escola`) e raça autodeclarada (`tp_cor_raca`) estão associadas ao nível de significância &alpha; = `r f(g)`.
* 
  

Meta-information
================
exname: enem_2022_teste_associacao
extype: cloze
exsolution: `r sol[[1]]`|`r sol[[2]]`|`r sol[[3]]`|`r sol[[4]]`|10|10|10
exclozetype: num|num|num|num|schoice|schoice|schoice
extol: 0.05