```{r, label="Simulação de dados", include=F}
library(exams)
library(magrittr)
library(readxl)
library(writexl)
library(knitr)
library(truncnorm)
library(gt)
library(tidyverse)
options(scipen = 999) #prevent scientific notation

# número de casos
casos <- 5
# tamanho da amostra
tam <- sample(100:200, 1)
# probabilidade
ps <- runif(1, 0.25, 0.75)
# suporte
suporte <- sample(1:50, casos + 1, replace = F) |> sort()
# função de probabilidade
fp <- dbinom(0:casos, casos, ps) |> round(6)
# média populacional
media_pop <- sum(suporte * fp)
# desvio padrão populacional
dp_pop <- sum((media_pop - suporte)^2 * fp) |> sqrt()
# desvio padrão das médias
dp <- dp_pop / sqrt(tam)
# probabilidade
prob <- runif(1, 0.25, 0.75)  |> round(2)

m <- media_pop |> round(2)
s <- dp |> round(2)
sol <- c(
    pnorm(m + s, media_pop, dp) -
        pnorm(m - 2 * s, media_pop, dp),
    pnorm(m + s, media_pop, dp),
    1 - pnorm(m - s, media_pop, dp),
    qnorm(prob, media_pop, dp)
) |> round(2)
f <- \(x) format(x, decimal.mark = ",")
```

Question
========

Seja X uma variável aleatória discreta com suporte e função de probabilidade descritos na tabela abaixo. Imagine que um pesquisador coletou uma amostra de tamanho `r tam`. Responda cada uma das perguntas abaixo:

```{r, echo=FALSE}
tab <- tibble(suporte = suporte, fp = fp)
gt(tab) |>
    tab_header(
        title = "Suporte e função de probabilidade de X."
    ) |>
    cols_label(
        suporte = md("**Suporte**"),
        fp = md("**Função de probabilidade**")
    ) |>
    fmt_number(
        columns = fp,
        decimals = 7,
        dec_mark = ",",
        sep_mark = "."
    )
```

Questionlist
------------
* P(`r f(m - 2 * s)` < $\bar{X}$ < `r f(m + s)`): 
* P($\bar{X}$  &#10877; `r f(m + s)`): 
* P($\bar{X}$ > `r f(m - s)`): 
* Quantil de ordem `r f(prob)`: 

Solution
========
Solutionlist
------------
* P(`r f(m - 2 * s)` < $\bar{X}$ < `r f(m + s)`): `r sol[1]`.
* P($\bar{X}$  &#10877; `r f(m + s)`): `r sol[2]`.
* P($\bar{X}$ > `r f(m - s)`): `r sol[3]`.
* Quantil de ordem `r f(prob)`: `r sol[4]`. 

Meta-information
================
exname: tclDiscreta
extype: cloze
exclozetype: num|num|num|num
exsolution: `r paste0(sol, collapse = "|")`
extol: 0.02