```{r, label="Simulação de dados", include=F}
library(exams)
library(glue)
library(writexl)
library(knitr)
library(truncnorm)
library(statBasics)
library(gt)
library(tidyverse)
options(scipen = 999) #prevent scientific notation


# tamanho da amostra da população 1
tam_1 <- sample(1000:5000, 1)
# tamanho da amostra da população 2
tam_2 <- sample(1000:5000, 1)

# proporção da população 1
p_1 <- runif(1, 0.1, 0.3) |> round(2)
# proporção da população 2
p_2 <- runif(1, 0.7, 0.9) |> round(2)

# amostra da população 1
amostra1 <- rbinom(tam_1, 1, p_1)
# amostra da população 2
amostra2 <- rbinom(tam_2, 1, p_2)

# nível de significância
g <- runif(1, 0.01, 0.1) |> round(2)

# ajuste
fit_correto <- ht_2pop_prop(amostra1, amostra2, sig_level = g)
fit_less <- ht_2pop_prop(amostra1, amostra2, sig_level = g, alternative = "less")
fit_greater <- ht_2pop_prop(amostra1, amostra2, sig_level = g, alternative = "greater")

sol <- c(
    fit_correto$statistic[1],
    fit_correto$p_value[1]
) |> round(2)

decisao <- ifelse(
    fit_correto$p_value[1] < g,
    "rejeitamos a hipótese nula.",
    "não rejeitamos a hipótese nula."
)

f <- \(x) format(x, decimal.mark = ",")
```

Question
========

Suponha que um pesquisador precisa decidir entre as hipóteses H~0~: p~1~ - p~2~ = 0 contra H~1~: p~1~ - p~2~ &#8800; 0. Algumas informações sobre este teste de hipóteses está na tabela abaixo. Complete e assinale corretamente as informações.

```{r, label="tabela hipóteses", echo=F}
tab <- tibble(
    sig = g,
    tam_1 = tam_1,
    tam_2 = tam_2,
    sucesso_1 = sum(amostra1),
    sucesso_2 = sum(amostra2),
    estatistica = "?",
    valor_p = "?",
    regiao_critica = "?",
    decisao = "?"
)
gt(tab) |>
    tab_header(title = "Algumas informações sobre teste de hipóteses.") |>
    fmt_number(
        columns = c(sig),
        decimals = 2,
        sep_mark = ".",
        dec_mark = ","
    ) |>
    cols_label(
        sig = "Nível de significância",
        tam_1 = "Tamanho da amostra da população 1",
        tam_2 = "tamanho da amostra da população 2",
        sucesso_1 = "Número de sucesso na amostra da população 1",
        sucesso_2 = "Número de sucesso na amostra da população 2",
        estatistica = "Estatística de teste",
        valor_p = "Valor-p",
        regiao_critica = "Região crítica",
        decisao = "Decisão"
    )
```

Questionlist
------------

* A estatística de teste (z~0~) é:
* O valor-p é:
* A região crítica é dada por: `r fit_correto$critical_region[1]`.
* A região crítica é dada por: `r fit_less$critical_region`.
* A região crítica é dada por: `r fit_greater$critical_region`.
* Ao nível de significância &alpha; = `r g`, não rejeitamos a hipótese nula.
* Ao nível de significância &alpha; = `r g`, rejeitamos a hipótese nula.

Solution
========
Solutionlist
------------

* A estatística de teste (z~0~) é: `r sol[1]`.
* O valor-p é: `r sol[2]`.
* A região crítica é dada por: `r fit_correto$critical_region[1]`.
* 
* 
* `r ifelse(fit_correto$p_value < g, glue("Falso, pois ao nível de significância &alpha; = {g}, rejeitamos a hipótese nula."), "Verdadeiro.")`
* `r ifelse(fit_correto$p_value < g, "Verdadeiro.", glue("Falso, pois ao nível de significância &alpha; = {g}, rejeitamos a hipótese nula."))` 

Meta-information
================
exname: teste_z_2pop_prop_table
extype: cloze
exsolution: `r sol[1]`|`r sol[2]`|100|`r ifelse(fit_correto$p_value[1] < g, "01", "10")`
exclozetype: num|num|schoice|mchoice
extol: 0.05