```{r}
#| label: gerando os dados
#| echo: false

library(pacman)

p_load(
    exams, readxl, writexl, lettervalue, tidyverse
)

options(scipen = 999) #prevent scientific notation

# média da população
media_pop <- sample(100:200, 1)

# desvio padrão da população
dp_pop <- runif(1, 2, 5)

# tamanho da amostra
tam <- sample(1500:2000, 1)

# amostra
amostra <- rnorm(tam, mean = media_pop, sd = dp_pop) |>
    round(2)
write_xlsx(tibble(X = amostra), "dados.xlsx")

# solução
lv <- letter_value(amostra, level = 9)$lv_data_frame
sol_str <- lv$letter
sol_num <- c(
    lv$depth, lv$lv_lower, lv$lv_upper
)
sol <- c(sol_str, sol_num)

# formatação
f <- \(x) format(
    x,
    decimal.mark = ",",
    big.mark = "."
)
```

Question
========

Considere o [conjunto de dados](dados.xlsx) onde X é uma variável quantitativa contínua. Preencha a seguinte tabela usando valores de letra:

**Use duas casas decimais.**

<table border="1">
<thead>
  <tr>
    <th >Letra</th>
    <th >Profundidade</th>
    <th >Valor de letra (inferior)</th>
    <th >Valor de letra (superior)</th>
  </tr>
</thead>
<tbody>
  <tr>
    <td >\#\#ANSWER1\#\#</td>
    <td >\#\#ANSWER11\#\#</td>
    <td >\#\#ANSWER21\#\#</td>
    <td >\#\#ANSWER31\#\#</td>
  </tr>
  <tr>
    <td >\#\#ANSWER2\#\#</td>
    <td >\#\#ANSWER12\#\#</td>
    <td >\#\#ANSWER22\#\#</td>
    <td >\#\#ANSWER32\#\#</td>
  </tr>
  <tr>
    <td >\#\#ANSWER3\#\#</td>
    <td >\#\#ANSWER13\#\#</td>
    <td >\#\#ANSWER23\#\#</td>
    <td >\#\#ANSWER33\#\#</td>
  </tr>
  <tr>
    <td >\#\#ANSWER4\#\#</td>
    <td >\#\#ANSWER14\#\#</td>
    <td >\#\#ANSWER24\#\#</td>
    <td >\#\#ANSWER34\#\#</td>
  </tr>
  <tr>
    <td >\#\#ANSWER5\#\#</td>
    <td >\#\#ANSWER15\#\#</td>
    <td >\#\#ANSWER25\#\#</td>
    <td >\#\#ANSWER35\#\#</td>
  </tr>
  <tr>
    <td >\#\#ANSWER6\#\#</td>
    <td >\#\#ANSWER16\#\#</td>
    <td >\#\#ANSWER26\#\#</td>
    <td >\#\#ANSWER36\#\#</td>
  </tr>
  <tr>
    <td >\#\#ANSWER7\#\#</td>
    <td >\#\#ANSWER17\#\#</td>
    <td >\#\#ANSWER27\#\#</td>
    <td >\#\#ANSWER37\#\#</td>
  </tr>
  <tr>
    <td >\#\#ANSWER8\#\#</td>
    <td >\#\#ANSWER18\#\#</td>
    <td >\#\#ANSWER28\#\#</td>
    <td >\#\#ANSWER38\#\#</td>
  </tr>
  <tr>
    <td >\#\#ANSWER9\#\#</td>
    <td >\#\#ANSWER19\#\#</td>
    <td >\#\#ANSWER29\#\#</td>
    <td >\#\#ANSWER39\#\#</td>
  </tr>
  <tr>
    <td >\#\#ANSWER10\#\#</td>
    <td >\#\#ANSWER20\#\#</td>
    <td >\#\#ANSWER30\#\#</td>
    <td >\#\#ANSWER40\#\#</td>
  </tr>
</tbody>
</table>


```{r}
#| label: questionlist
#| echo: false
#| results: asis

answerlist(rep("", length(sol)), markup = "markdown")
```

Solution
========

<table border="1">
<thead>
  <tr>
    <th>Letra</th>
    <th>Profundidade</th>
    <th>Valor de letra (inferior)</th>
    <th>Valor de letra (superior)</th>
  </tr>
</thead>
<tbody>
  <tr>
    <td>`r sol[1]`</td>
    <td>`r sol[11]`</td>
    <td>`r sol[21]`</td>
    <td>`r sol[31]`</td>
  </tr>
  <tr>
    <td>`r sol[2]`</td>
    <td>`r sol[12]`</td>
    <td>`r sol[22]`</td>
    <td>`r sol[31]`</td>
  </tr>
  <tr>
    <td>`r sol[3]`</td>
    <td>`r sol[13]`</td>
    <td>`r sol[23]`</td>
    <td>`r sol[33]`</td>
  </tr>
  <tr>
    <td>`r sol[4]`</td>
    <td>`r sol[14]`</td>
    <td>`r sol[24]`</td>
    <td>`r sol[34]`</td>
  </tr>
  <tr>
    <td>`r sol[5]`</td>
    <td>`r sol[15]`</td>
    <td>`r sol[25]`</td>
    <td>`r sol[35]`</td>
  </tr>
  <tr>
    <td>`r sol[6]`</td>
    <td>`r sol[16]`</td>
    <td>`r sol[26]`</td>
    <td>`r sol[36]`</td>
  </tr>
  <tr>
    <td>`r sol[7]`</td>
    <td>`r sol[17]`</td>
    <td>`r sol[27]`</td>
    <td>`r sol[37]`</td>
  </tr>
  <tr>
    <td>`r sol[8]`</td>
    <td>`r sol[18]`</td>
    <td>`r sol[28]`</td>
    <td>`r sol[38]`</td>
  </tr>
  <tr>
    <td>`r sol[9]`</td>
    <td>`r sol[19]`</td>
    <td>`r sol[29]`</td>
    <td>`r sol[39]`</td>
  </tr>
  <tr>
    <td>`r sol[10]`</td>
    <td>`r sol[20]`</td>
    <td>`r sol[30]`</td>
    <td>`r sol[40]`</td>
  </tr>
</tbody>
</table>


```{r}
#| label: solutionlist
#| echo: false
#| results: asis


answerlist(rep("", length(sol)), markup = "markdown")
```

Meta-information
================
exname: valoresLetraTabela
extype: cloze
exclozetype: `r paste(rep("string", length(sol_str)), collapse = "|")`|`r paste(rep("num", length(sol_num)), collapse = "|")`
exsolution: `r paste(sol_str, collapse="|")`|`r paste(sol_num, collapse="|")`
extol: 0.05