```{r}
#| label: gerando os dados
#| echo: false

library(pacman)

p_load(
    exams, readxl, writexl, lettervalue, tidyverse
)

options(scipen = 999) #prevent scientific notation

# média da população
media_pop <- sample(100:200, 1)

# desvio padrão da população
dp_pop <- runif(1, 2, 5)

# tamanho da amostra
tam <- sample(1500:2000, 1)

# amostra
amostra <- rnorm(tam, mean = media_pop, sd = dp_pop) |>
    round(2)

# solução
ajuste <- letter_value(amostra)
sumario <- summary(ajuste)
sol <- c(
    "mediana" = sumario$median,
    "trimédia" = sumario$trimean,
    "dq" = sumario$f_spread,
    "pseudo_sigma" = sumario$f_spread / 1.349,
    "pseudo_var" = (sumario$f_spread / 1.349)^2,
    "tam" = length(amostra),
    "min" = min(amostra),
    "max" = max(amostra)
) |> round(3)

# formatação
f <- \(x) format(
    x,
    decimal.mark = ",",
    big.mark = "."
)
```

Question
========

Seja X uma variável quantitativa contínua. Calcule a mediana, trimédia, a diferença de quartis (ou intervalo interquartil ou intervalo interquartílico), _F-pseudo-sigma_, _F-pseudo-variância_, o mínimo, o máximo, e o tamanho da amostra usando o diagrama de 5 números:

```{r}
#| echo: false

ajuste
```

**Use duas casas decimais.**


Questionlist
------------

* Mediana:
* Trimédia:
* Diferença de quartis (ou intervalo interquartil ou intervalo interquartílico):
* F-pseudo-sigma:
* F-pseudo-variância:
* Tamanho da amostra:
* Mínimo:
* Máximo:


Solution
========

Solutionlist
------------

* Mediana: `r f(sol['mediana'])`.
* Trimédia: `r f(sol['trimédia'])`.
* Diferença de quartis (ou intervalo interquartil ou intervalo interquartílico): `r f(sol['dq'])`.
* F-pseudo-sigma: `r f(sol['pseudo_sigma'])`.
* F-pseudo-variância: `r f(sol['pseudo_var'])`.
* Tamanho da amostra: `r f(sol['tam'])`.
* Mínimo: `r f(sol['min'])`.
* Máximo: `r f(sol['max'])`.

Meta-information
================
exname: resumoValoresLetra
extype: cloze
exclozetype: `r paste(rep("num", length(sol)), collapse = "|")`
exsolution: `r paste(sol, collapse = "|")`
extol: 0.05