```{r, label="Simulação de dados", include=F}
library(exams)
library(glue)
library(writexl)
library(readxl)
library(statBasics)
library(tidyverse)
options(scipen = 999) #prevent scientific notation

# tamanho da amostra
tam <- sample(1000:10000, 1)

dados_enem <- read_xlsx("/home/gilberto/Insync/sassi.pereira.gilberto@gmail.com/Google Drive/atividade_didatica/material-didatico/estatistica-basica/actual/banco-items/enem_2022/associacao/amostra_enem_salvador.xlsx")

dados_enem <- mutate(dados_enem, ind_negra = case_match(
    tp_cor_raca,
    "Parda" ~ "Negra",
    "Preta" ~ "Negra",
    .default = tp_cor_raca
))

# média da população
prop_pop <- mean(dados_enem$ind_negra == "Negra") |> round(2)

#------------------------------------------------------------------------------

# amostra
amostra <- tibble(tp_cor_raca = rbinom(tam, 1, prop_pop) |> map_chr(\(i) {
    ifelse(i, "Negra", "Outra raça")
}))

# nível de significância
g <- runif(1, 0.01, 0.1) |> round(2)

# Salvando os dados
write_xlsx(amostra, "dados.xlsx")

amostra <- amostra$tp_cor_raca == "Negra"

# ajuste
ajuste <- ht_1pop_prop(amostra, proportion = 0.6, alternative = "greater", sig_level = g)
ajuste_less <- ht_1pop_prop(amostra, proportion = 0.6, alternative = "less", sig_level = g)
ajuste_bilateral <- ht_1pop_prop(amostra, proportion = 0.6, alternative = "two.sided", sig_level = g)


sol <- list(
    mean(amostra) * 100,
    ajuste$statistic,
    ajuste$p_value,
    ajuste$critical_value
) |> map(~ round(.x, 3))

decisao_valor_p <- ifelse(
    sol[[3]] < g, 1, 0
)

decisao_proc_geral <- ifelse(
    sol[[2]] > sol[[4]], 1, 0
)

rc <- c(
    ajuste$critical_region,
    ajuste_less$critical_region,
    ajuste_bilateral$critical_region
)

f <- \(x) format(x, decimal.mark = ",")
```

Question
========

Em anexo a esta questão, inclui uma amostra com informações de `r tam` candidatos na prova do ENEM na edição de 2022 que está no arquivo [dados.xlsx](dados.xlsx). Ao nível de significância &alpha; = `r f(g)`, temos evidência para afirmar que a proporção de pessoas negras (`tp_cor_raca`) é maior que 60%? 

**Use três casas decimais nas respostas abaixo.**

**Solução:** 

A porcentagem de pessoas negras na amostra é \#\#ANSWER1\#\#%,  e a estatística de teste, que é uma distância padronizada, é z~0~=\#\#ANSWER2\#\#.

No procedimento de Neyman-Pearson, o valor crítico (quantil) é \#\#ANSWER4\#\# e a região crítica é \#\#ANSWER7\#\#.

Finalmente, o valor-p é \#\#ANSWER3\#\#.

<hr>

**Decisão usando o valor-p:**

\#\#ANSWER5\#\#

<hr>

**Decisão usando o procedimento geral de Neyman-Pearson:**

\#\#ANSWER6\#\#


```{r, echo = FALSE, results = "asis"}
exams::answerlist(rep("", length(sol)), markup = "markdown")
```
* Usando o valor-p, podemos afirmar que a nota média de matemática nesta edição do ENEM em 2021 é maior que 600 ao nível de significância &alpha; = `r f(g)`.
* Usando o valor-p, **NÃO** temos evidência para afirmar que a nota média de matemática nesta edição do ENEM em 2021 é maior que 600 ao nível de significância &alpha; = `r f(g)`.
* Usando o procedimento geral de Neyman-Pearson, podemos afirmar que a nota média de matemática nesta edição do ENEM em 2021 é maior que 600 ao nível de significância &alpha; = `r f(g)`.
* Usando o procedimento geral de Neyman-Pearson, **NÃO** temos evidência para afirmar que a nota média de matemática nesta edição do ENEM em 2021 é maior que 600 ao nível de significância &alpha; = `r f(g)`.
* RC = `r rc[1]`.
* RC = `r rc[2]`.
* RC = `r rc[3]`.

Solution
========

A porcentagem de pessoas negras na amostra é `r f(sol[[1]])`%,  e a estatística de teste, que é uma distância padronizada, é z~0~=`r f(sol[[2]])`.

No procedimento de Neyman-Pearson, o valor crítico (quantil) é `r f(sol[[4]])` e a região crítica é RC=`r rc[1]`.

Finalmente, o valor-p é `r f(sol[[3]])`.


```{r, echo = FALSE, results = "asis"}
exams::answerlist(rep("", length(sol)), markup = "markdown")
```
* Usando o valor-p, podemos afirmar que a nota média de matemática nesta edição do ENEM em 2021 é maior que 600 ao nível de significância &alpha; = `r f(g)`.
* 
* Usando o procedimento geral de Neyman-Pearson, podemos afirmar que a nota média de matemática nesta edição do ENEM em 2021 é maior que 600 ao nível de significância &alpha; = `r f(g)`.
* 
* RC = `r rc[1]`.
* 
* 

Meta-information
================
exname: enem_2022_teste_z_prop_1pop
extype: cloze
exsolution: `r sol[[1]]`|`r sol[[2]]`|`r sol[[3]]`|`r sol[[4]]`|10|10|100
exclozetype: num|num|num|num|schoice|schoice|schoice
extol: 0.05