```{r}
#| label: Gerando os dados da questão
#| echo: false

library(pacman)

p_load(
    readxl, writexl, janitor, lettervalue, tidyverse
)

# tamanho da amostra
tam  <- 1000

# amostra
escolha <- sample(c(1, 2, 3), 1)
amostra <- (case_when(
    escolha == 1 ~ rbeta(tam, 1, 15),
    escolha == 2 ~ rbeta(tam, 15, 1),
    escolha == 3 ~ rbeta(tam, 12, 12)
) * 100) |> round(2)

# ajuste
ajuste <- letter_value(amostra)

# sumario
sumario <- summary(ajuste)


# solução
q1  <-  ajuste$lv_data_frame$lv_lower[2]
q3  <-  ajuste$lv_data_frame$lv_upper[2]
mediana  <-  ajuste$lv_data_frame$lv_lower[1]
B <- round((q3 - 2 * mediana + q1) / (q3 - q1), 2)
sol <- list(
    pontos_exteriores = ifelse(
        is.character(sumario$outliers[[1]]),
        "01", "10"
    ),
    mediana = ajuste$lv_data_frame$lv_lower[1],
    q1 = q1,
    q3 = q3,
    B = round((q3 - 2 * mediana + q1) / (q3 - q1), 2),
    assimetria = case_when(
        -0.07 <= B & B <= 0.07 ~ "100",
        B > 0.07 ~ "010",
        B < -0.07 ~ "001"
    ),
    sigma = (q3 - q1) / 1.349,
    var = ((q3 - q1) / 1.349)^2,
    trimedia = 0.25 * q1 + 0.5 * mediana + 0.25 * q3,
    LI = q1 - 1.5 * (q3 - q1),
    LS = q3 + 1.5 * (q3 - q1),
    min = ajuste$lv_data_frame$lv_lower[3],
    max = ajuste$lv_data_frame$lv_upper[3],
    tamanho = tam
)

opcao <- list(
    pontos_exteriores = case_when(
        sol[["pontos_exteriores"]] == "01" ~ "A amostra de X não tem pontos exteriores.",
        sol[["pontos_exteriores"]] == "10" ~ "A amostra de X tem pontos exteriores."
    ),
    assimetria = case_when(
        sol[["assimetria"]] == "100" ~ "A amostra de X tem simetria.",
        sol[["assimetria"]] == "010" ~ "A amostra de X tem assimetria à direita ou positiva.",
        sol[["assimetria"]] == "001" ~ "A amostra de X tem assimetria à esquerda ou negativa."
    )
)

# formatação
f <- \(x) format(
    x,
    decimal.mark = ",",
    big.mark = "."
)

```

Question
========
Considere X uma variável aleatória contínua. Para esta variável aleatória, o resumo de cinco números:

```{r}
#| echo: false
ajuste
```
  
Questionlist
------------

* A amostra de X tem pontos exteriores.
* A amostra de X não tem pontos exteriores.
* Mediana: 
* Primeiro quartil:
* Terceiro quartil:
* Coeficiente de Bowley:
* A amostra de X tem simetria.
* A amostra de X tem assimetria à direita ou positiva.
* A amostra de X tem assimetria à esquerda ou negativa.
* F-pseudo-sigma:
* F-pseudo-variância:
* Trimédia:
* LI:
* LS:
* Mínimo:
* Máximo:
* Tamanho da amostra:



Solution
========
Solutionlist
------------

* `r opcao$pontos_exteriores`
* 
* Mediana: `r sol[["mediana"]]`.
* Primeiro quartil: `r sol[["q1"]]`.
* Terceiro quartil: `r sol[["q3"]]`.
* Coeficiente de Bowley: `r sol[["B"]]`.
* `r opcao$assimetria`
* 
* 
* F-pseudo-sigma: `r sol[["sigma"]]`.
* F-pseudo-variância: `r sol[["var"]]`.
* Trimédia: `r sol[["trimedia"]]`.
* LI: `r sol[["LI"]]`.
* LS: `r sol[["LS"]]`.
* Mínimo: `r sol[["min"]]`.
* Máximo: `r sol[["max"]]`.
* Tamanho da amostra: `r sol[["tamanho"]]`.


Meta-information
================
exname: pontosExterioresResumo5Numeros
extype: cloze
exclozetype: schoice|num|num|num|num|schoice|num|num|num|num|num|num|num|num
exsolution: `r sol[["pontos_exteriores"]]`|`r sol[["mediana"]]`|`r sol[["q1"]]`|`r sol[["q3"]]`|`r sol[["B"]]`|`r sol[["assimetria"]]`|`r sol[["sigma"]]`|`r sol[["var"]]`|`r sol[["trimedia"]]`|`r sol[["LI"]]`|`r sol[["LS"]]`|`r sol[["min"]]`|`r sol[["max"]]`|`r sol[["tamanho"]]`
extol: 0.05