---
title: "Estatística Computacional"
subtitle: "Universidade Federal da Bahia"
author: "Gilberto Pereira Sassi"
date: "Tópico 2"
output:
  bookdown::ioslides_presentation2:
    transition: "faster"
    logo: "https://i.postimg.cc/ZRypsc2c/logo.jpg"
    widescreen: true
    css: "assets/estilo.css"
---

```{r setup, include=FALSE}
knitr::opts_chunk$set(echo = TRUE, fig.align="center")
library(readxl)
library(writexl)
library(ggthemes)
library(lvplot)
library(tidyverse)
```

## Pacotes que iremos usar na semana 3

```{r}
library(readxl)
library(readODS)
library(writexl)
library(ggthemes)
library(lvplot)
library(tidyverse)
```

# Estatística Descritiva no `R`<br/><br/><br/> gráficos e tabelas 

## Tabela de Distribuição de Frequências {.smaller} 

#### Tabela de Distribuição de Frequências

* `X`: variável qualitativa ou variável quantitativa discreta

|$X$|Frequência|Frequência relativa|Porcentagem|
|:------:|:------------:|:-------:|:-----------:|
|$B_1$|$n_1$|$f_1 = \frac{n_1}{n_1+\cdots+n_k}$|$p_1 = f_1 \cdot 100$|
|$B_2$|$n_2$|$f_2 = \frac{n_2}{n_1+\cdots+n_k}$|$p_2 = f_2 \cdot 100$|
|$\vdots$|$\vdots$|$\vdots$|$\vdots$|
|$B_k$|$n_k$|$f_k = \frac{n_k}{n_1+\cdots+n_k}$|$p_k = f_k \cdot 100$|
Table: Tabela de distribuição de Frequências.

Em que os valores possíveis de `X` são $B_1, \dots, B_k$, $n_i$ é a frequência da categoria $B_i$, $i=1, \dots, k$, $f_i$ é a frequência relativa da categoria $B_i$, $i=1, \dots, k$, e $p_i$ é a porcentagem da categoria $B_i$, $i=1, \dots, k$.

## Estatística Descritiva no `R` {.smaller}

#### Tabela de Distribuição de Frequências

```{r}
dados_iris <- read_xlsx("data/raw/iris.xlsx")

tab <- dados_iris |> 
  group_by(Species) |> 
  summarise(`Frequência` = n()) |> 
  mutate(`Frequência relativa` = `Frequência` / sum(`Frequência`),
         Porcentagem = `Frequência relativa` * 100)
tab
write_ods(tab, "data/processed/tabela_frequencias_especies.ods")
write_xlsx(tab, "data/processed/tabela_frequencias_especies.xlsx")
```

## Gráficos no `tidyverse` 

* **Pacote:** `ggplot` 
* Permite gráficos personalizados com uma sintaxe simples e rápida, e iterativa _por camadas_
* Começamos com um camada com os dados `ggplot(dados)`, e vamos adicionando as camadas de anotações, e sumários estatísticos
* Usa a _gramática de gráficos_ proposta por Leland Wilkinson: [Grammar of Graphics](https://www.springer.com/gp/book/9780387245447)
* Ideia desta gramática: delinear os atributos estéticos das figuras geométricas (incluindo transformações nos dados e mudança no sistema de coordenadas)

* Para mais detalhes, você pode consultar [`ggplot2`: elegant graphics for data analysis](https://ggplot2-book.org) e [documentação do `ggplot2`](https://ggplot2.tidyverse.org)

## Gráficos no `tidyverse` 

#### Estrutura básica de `ggplot2`:

```{r, eval=FALSE}
ggplot(data = <data possible tibble>) +
  <Geom functions>(mapping = aes(<MAPPINGS>)) +
  <outras camadas>
```

Você pode usar diversos temas e extensões que a comunidade cria e criou para melhorar a aparência e facilitar a construção de `ggplot2`.

* Lista com extensões do `ggplot`: [extensões do `ggplots`](https://exts.ggplot2.tidyverse.org/gallery/)

Eu já usei as seguinte extensões:

* Temas adicionais para o pacote `ggplot2`: [`ggthemes`](https://github.com/jrnold/ggthemes)
* Gráfico de matriz de correlação: [`ggcorrplot`](https://rpkgs.datanovia.com/ggcorrplot/)
* Gráfico quantil-quantil: [`qqplotr`](https://github.com/aloy/qqplotr)


## Gráficos no `tidyverse` 

#### Gráfico de Barras no `ggplot2`

* **função:** `geom_bar()`. Para porcentagem: `geom_bar(x = <variável no eixo x>, y = ..prop.. * 100)`.
* Argumentos adicionais:  
  * **`fill`**: mudar a cor do preenchimento das figuras geométricas
  * **`color`**: mudar a cor da figura geométrica

#### Rótulos dos eixos

* **Mudar os rótulos:** `labs(x = <rótulo do eixo x>, y = <rótulo do eixo y>)`
* **Trocar o eixo-x pelo eixo-y:** `coord_flip()`

-----

```{r, out.width="55%"}
ggplot(dados_iris) +
  geom_bar(mapping = aes(x = Species, y = ..prop.. * 100, group = 1),
  fill = "blue", color = "red") +
  labs(x = "Espécies", y = "Porcentagem") +
  theme_gdocs() +
  coord_flip()
```

## Tabela de Distribuição de Frequências 

#### Tabela de Distribuição de Frequências

* `X`: variável quantitativa contínua

|`X`|Frequência|Frequência relativa|Porcentagem|
|:-----:|:-------:|:-------:|:---------:|
|$[l_0, l_1)$| $n_1$|$f_1 = \frac{n_1}{n_1 + \dots + n_k}$|$p_1 = f_1 \cdot 100$|
|$[l_1, l_2)$| $n_2$|$f_2 = \frac{n_2}{n_1 + \dots + n_k}$|$p_2 = f_2 \cdot 100$|
|$\vdots$| $\vdots$|$\vdots$|$\vdots$|
|$[l_{k-1}, l_k]$| $n_k$|$f_k = \frac{n_k}{n_1 + \dots + n_k}$|$p_k = f_k \cdot 100$|
Table: Tabela de Distribuição de Frequências para a variável quantitativa contínua.

-----

Em que $\min = l_0 \leq l_1 \leq \cdots \leq l_{k-1} \leq l_k = \max$ ($\min$ é o menor valor do suporte da variável `X` e $\max$ é o maior valor do suporte da variável `X`), $n_i$ é número de valores de `X` entre $l_{i-1}$ e $l_i$, e $l_0, l_1, \dots, l_k$ quebram o suporte da variável `X` (_breakpoints_). 

$l_0, l_1, \cdots, l_k$ são escolhidos de acordo com a teoria por trás da análise de dados (ou pelo regulador). Se você está em uma nova área, use $l_0, l_1, \cdots, l_k$ igualmente espaçados, e use a [regra de Sturges](https://onlinelibrary.wiley.com/doi/10.1002/wics.35) para determinar o valor de $k$: $k = 1 + \log2(n)$ onde $n$ é tamanho da amostra. Se $1 + \log2(n)$ não é um número inteiro, usamos $k = \lceil 1 + \log2(n) \rceil$.


## Tabela de Distribuição de Frequências {.smaller} 

#### Tabela de Distribuição de Frequências


```{r, out.width="40%"}
k <- ceiling(1 + log2(nrow(dados_iris))) # regra de Sturges

dados_iris <- dados_iris |> 
  mutate(sepal_length_intervalo = cut(Sepal.Length, breaks = k, include.lowest = T, right = F))

tab <- dados_iris |> 
  group_by(sepal_length_intervalo) |> 
  summarise(`Frequência` = n()) |> 
  mutate(`Frequência relativa` = `Frequência` / sum(`Frequência`),
        Porcentagem = `Frequência relativa` * 100)
head(tab, n = 3)

write_ods(tab, "data/processed/tabela_frequencias_sepal_length.ods")
write_xlsx(tab, "data/processed/tabela_frequencias_sepal_length.xlsx")
```


## Gráficos no `tidyverse`  {.smaller}

#### Histograma no `ggplot2`

* **função:** `geom_histogram()`. Para densidade de frequência: `geom_bar(x = <variável no eixo x>, y = ..density..)`. É necessário fornecer ou _bins_ ou _breaks_:
  * Se _bins_ é fornecido como um númeo inteiro, esta função cria faixas de tamanhos iguais para calcular a densidade de frequências
  * Se _breaks_ é fornecido como um vetor
* Argumentos adicionais:  
  * **`fill`**: mudar a cor do preenchimento das figuras geométricas
  * **`color`**: mudar a cor da figura geométrica

#### Rótulos dos eixos

* **Mudar os rótulos:** `labs(x = <rótulo do eixo x>, y = <rótulo do eixo y>)`
* **Trocar o eixo-x pelo eixo-y:** `coord_flip()`

----

```{r, out.width="40%"}
k <- ceiling(1 + log2(nrow(dados_iris))) # regra de Sturges

dados_iris <- dados_iris |> 
  mutate(sepal_length_intervalo = cut(Sepal.Length, breaks = k, include.lowest = T,
                                      right = F))

ggplot(dados_iris) +
  geom_histogram(aes(x = Sepal.Length, y = ..density..),
                bins = k, closed = 'left', fill = "blue", color = "red") +
  theme_gdocs() +
  labs(x = "Comprimento da Sépala", y = "Densidade de Frequência")
```

## Gráficos no `tidyverse`  {.smaller}

#### Diagrama de caixa (boxplot) no `ggplot2`

* **função:** `geom_boxplot()`. É necessário fornecer a variável _y_:
* Argumentos adicionais:  
  * **`fill`**: mudar a cor do preenchimento das figuras geométricas
  * **`color`**: mudar a cor da figura geométrica

#### Rótulos dos eixos

* **Mudar os rótulos:** `labs(x = <rótulo do eixo x>, y = <rótulo do eixo y>)`
* **Trocar o eixo-x pelo eixo-y:** `coord_flip()`

-----

```{r}
ggplot(dados_iris) +
  geom_boxplot(aes(x = Species, y = Sepal.Length), fill = "blue", color = "red") +
  labs(x = "Espécie", y = "Comprimento de sépala") +
  theme_gdocs()
```

## Medidas de resumo {.smaller}

* Usamos a função `summarise` do pacote `dplyr`
* Usamos a função `group_by` do pacote `dplyr` (medidas de resumo por categoria)

```{r}
tab <- dados_iris |> 
  group_by(Species) |> 
  summarise(`Média` = mean(Sepal.Length), `Variância` = var(Sepal.Length), 
            `Desvio Padrão` = sd(Sepal.Length), Mediana = median(Sepal.Length),
            q1 = quantile(Sepal.Length, probs = 0.25),
            q3 = quantile(Sepal.Length, probs = 0.75))

tab

write_ods(tab, 'data/processed/medidas_resumo_sepal_length.ods')
write_xlsx(tab, 'data/processed/medidas_resumo_sepal_length.xlsx')
```

## Tabela de contingência {.smaller}

* `empresa.xlsx`: conjunto de dados com informações socio-econômicas de `36` funcionários de uma determinada empresa. Este conjunto de dados é um exemplo didátivo do livro [`Estatística Bussab` de Bussab e Morettin](https://www.saraiva.com.br/estatistica-basica-9-ed-2017-9748081/p). Este conjunto de dados pode ser baixado na página pessoal de Pedro Morettin: [Pedro Morettin](http://www.ime.usp.br/~pam/dados.RData).

```{r}
dados_funcionarios <- read_xlsx("data/raw/empresa.xlsx")

tab <- dados_funcionarios |> 
  group_by(`Estado Civil`, `Grau de Escolaridade`) |> 
  summarise(`Frequência` = n(), .groups = 'rowwise') |> 
  pivot_wider(names_from = `Grau de Escolaridade`, values_from = `Frequência`)
tab

write_ods(tab, "data/processed/contingencia_estado_civil_escolaridade.ods")
write_xlsx(tab, "data/processed/contingencia_estado_civil_escolaridade.xlsx")
```

## Gráfico de barras (duas variáveis) {.smaller}

```{r, out.width="60%"}
ggplot(dados_funcionarios) +
  geom_bar(aes(x = `Estado Civil`, fill = Procedencia), position = 'fill') +
  labs(x = "Estado civil", y = "Porcentagem", fill = "Procedência") +
  scale_y_continuous(breaks = c(0, 0.25, 0.5, 0.75, 1),
                    labels = c(0, 25, 50, 75, 100)) +
  theme_gdocs()
```

## Gráfico de dispersão (duas variáveis) 

```{r, out.width="60%"}
ggplot(dados_iris) +
  geom_point(aes(x = Sepal.Length, y = Petal.Length, color = Species)) +
  labs(x = "Comprimento de sépala", y = "Comprimento de pétala",
      color = "Espécies") +
  theme_gdocs()
```

##  Gráfico _violin_ {.smaller}

* Generalização do diagrama de caixa. Para mais detalhes, consulte: [`geom_violin`](https://ggplot2.tidyverse.org/reference/geom_violin.html)


```{r, out.width="60%"}
ggplot(dados_iris) +
  geom_violin(aes(x = Species, y = Sepal.Length, fill = Species),
              show.legend = FALSE) +
  labs(x = "Espécies", y = "Comprimento de sépala") +
  theme_gdocs()
```

##  Gráfico _lvplot_ {.smaller}

* Generalização do diagrama de caixa. Para mais detalhes, consulte: [`lvplot`](https://doi.org/10.1080/10618600.2017.1305277)
* **Pacote:** `lvplot`

```{r, out.width="55%"}
ggplot(dados_iris) +
  geom_lv(aes(x = Species, y = Sepal.Length, fill = Species),
              show.legend = FALSE) +
  labs(x = "Espécies", y = "Comprimento de sépala") +
  theme_gdocs()
```
