```{r, label="Simulação de dados", include=F}
library(pacman)
p_load(exams)
p_load(magrittr)
p_load(readxl)
p_load(writexl)
p_load(knitr)
p_load(truncnorm, gt, ggthemes, glue)
p_load(tidyverse)
options(scipen = 999) #prevent scientific notation 

while (TRUE) {

    # tamanho da amostra
    tam <- 1000

    media <- sample(40:60, 1)
    dp <- sample(20:30, 1)

    amostra <- rtruncnorm(tam, a = 0, b = 100, mean = media, sd = dp)
    pontos <- seq(from = 0, to = 100, by = 10)

    intervalos <- cut(amostra, breaks = pontos, include.lowest = T, right = F)
    df <- tibble(X = intervalos)

    tab <- df |>
        group_by(X) |>
        summarise(`Frequência Absoluta` = n()) |>
        mutate(`Frequência Acumulada` = cumsum(`Frequência Absoluta`)) |>
        mutate(pontos_medios = X |> as.character() |>
            map_dbl(\(x) {
                str_match_all(x, "\\[(\\d{1,3}),(\\d{1,3})")[[1]][2:3] |>
                    as.numeric() |> mean()
            })) |>
        mutate(densidade = `Frequência Absoluta` / (sum(`Frequência Absoluta` * 10))) |>
        arrange(pontos_medios)

    dife <- numeric(0)
    k  <- 1
    for (i in 1:(length(tab$densidade) - 1)) {
        for (j in (i+1):length(tab$densidade)) {
            dife[k] <- abs(tab$densidade[j] - tab$densidade[i])
            # print(glue("{dife[k]}, {i}, {j}"))
            k <- k + 1
        }
    }
    if (min(dife) >= 0.0009) {
        break
    }
}

lower <- tab$pontos_medios[tab$`Frequência Acumulada` >= 500][1]
upper <- tab$pontos_medios[tab$`Frequência Acumulada` >= 501][1]
mediana <- (lower + upper) / 2

lower <- tab$pontos_medios[tab$`Frequência Acumulada` >= 250][1]
upper <- tab$pontos_medios[tab$`Frequência Acumulada` >= 251][1]
q1 <- (lower + upper) / 2


lower <- tab$pontos_medios[tab$`Frequência Acumulada` >= 750][1]
upper <- tab$pontos_medios[tab$`Frequência Acumulada` >= 751][1]
q3 <- (lower + upper) / 2
```

Question
========
Considere o seguinte histograma para a variância quantitativa contínua X.

```{r}
#| echo: false
#| fig-cap: "Histograma para uma amostra de tamanho 1000 de X."

# tab |>
#     select(X, `Frequência Absoluta`) |>
#     add_case(X = "Total", `Frequência Absoluta` = tam) |>
#     kable(format = "html", digits = 2, format.args = list(dec.mark = ","))
# tab |> select(X, `Frequência Absoluta`) |> gt()
ggplot(tibble(x = amostra)) +
    geom_histogram(aes(x = x, y = after_stat(density)), breaks = pontos, fill = "blue") +
    scale_y_continuous(breaks = tab$densidade) +
    scale_x_continuous(breaks = pontos) +
    labs(x = "x", y = "Densidade de frequência") +
    theme_minimal()
```

<hr>

Calcule:

* O primeiro quartil (com duas casas decimais): \#\#ANSWER1\#\#
* O segundo quartil (com duas casas decimais): \#\#ANSWER2\#\#
* O terceiro quartil (com duas casas decimais): \#\#ANSWER3\#\#

Questionlist
------------

* 
* 
* 

Solution
========
Solutionlist
------------
* O primeiro quartil (com duas casas decimais) é `r q1 |> round(2)`.
* O segundo quartil ou mediana (com duas casas decimais) é `r mediana |> round(2)`.
* O terceiro quartil (com duas casas decimais) é `r q3  |> round(2)`.

Meta-information
================
exname: quantisHistograma
extype: cloze
exclozetype: num|num|num
exsolution: `r q1 |> round(2)`|`r mediana |> round(2)`|`r q3 |> round(2)`
extol: 0.02