```{r dados, include=FALSE, message=FALSE} 
if (!require(pacman)) {
  install.packages(pacman)
  library(pacman)
}
p_load(readxl, writexl, readODS)
p_load(ggthemes)
p_load(glue)
p_load(statBasics)
p_load(exams)
p_load(Boom, extraDistr)
p_load(tidyverse)
options(scipen = 999) # prevent scientific notation


# sample
while (TRUE) {

  dp <- sample(c(100, 200, 300), 1)
  amostra <- seq_len(1000) |>
    map_dbl(\(x) {
      while(TRUE) {
        valor <- rnorm(1, 500, dp)
        if (0 <= valor & valor <= 1000) return(valor)
      }
    })

  # random sample of integer values
  df <- tibble(x = amostra) |>
    mutate(faixa = cut(x, breaks = seq(from = 0, to = 1000, by = 100),
          include.lowest = T, right = F))
  contagem <- dplyr::count(df, faixa) |>
      mutate(porcentagem = n * 100 / sum(n))

  freq <- sort(contagem$n)
  dife <- 2:10 |> map_dbl(~ freq[.x] - freq[.x - 1])
  if (length(unique(df$faixa)) == 10 && min(dife) >= 10) break
}

# solução
sol <- c(
  seq(from = 0, to = 900, by = 100),
  seq(from = 100, to = 1000, by = 100),
  contagem$n,
  contagem$porcentagem
)

# formatação
f <- \(x) format(x, decimal.mark = ",", big.mark = ".")
```

Question
========
Considere o seguinte gráfico de barras para a variável quantitativa contínua _x_ :

```{r grafico, echo=FALSE, fig.cap=" "}
ggplot(df, aes(x = x)) +
  geom_histogram(breaks = seq(from = 0, to = 1000, by = 100), fill = "blue") +
  scale_y_continuous(breaks = contagem$n) +
  scale_x_continuous(breaks = seq(from = 0, to = 1000, by = 100)) +
  theme_calc() +
  labs(x = "X", y = "Frequência (absoluta)")
```

A partir do gráfico acima, preencha os espaços vazios na tabela de distribuição de frequência para a variável _x_:

<table border="1">
<thead>
  <tr>
    <th colspan="2">x</th>
    <th>Frequência</th>
    <th>Porcentagem</th>
  </tr>
</thead>
<tbody>
  <tr>
    <td>[\#\#ANSWER1\#\#,</td>
    <td>\#\#ANSWER11\#\#)</td>
    <td>\#\#ANSWER21\#\#</td>
    <td>\#\#ANSWER31\#\#</td>
  </tr>
  <tr>
    <td>[\#\#ANSWER2\#\#,</td>
    <td>\#\#ANSWER12\#\#)</td>
    <td>\#\#ANSWER22\#\#</td>
    <td>\#\#ANSWER32\#\#</td>
  </tr>
  <tr>
    <td>[\#\#ANSWER3\#\#,</td>
    <td>\#\#ANSWER13\#\#)</td>
    <td>\#\#ANSWER23\#\#</td>
    <td>\#\#ANSWER33\#\#</td>
  </tr>
  <tr>
    <td>[\#\#ANSWER4\#\#,</td>
    <td>\#\#ANSWER14\#\#)</td>
    <td>\#\#ANSWER24\#\#</td>
    <td>\#\#ANSWER34\#\#</td>
  </tr>
  <tr>
    <td>[\#\#ANSWER5\#\#,</td>
    <td>\#\#ANSWER15\#\#)</td>
    <td>\#\#ANSWER25\#\#</td>
    <td>\#\#ANSWER35\#\#</td>
  </tr>
  <tr>
    <td>[\#\#ANSWER6\#\#,</td>
    <td>\#\#ANSWER16\#\#)</td>
    <td>\#\#ANSWER26\#\#</td>
    <td>\#\#ANSWER36\#\#</td>
  </tr>
  <tr>
    <td>[\#\#ANSWER7\#\#,</td>
    <td>\#\#ANSWER17\#\#)</td>
    <td>\#\#ANSWER27\#\#</td>
    <td>\#\#ANSWER37\#\#</td>
  </tr>
  <tr>
    <td>[\#\#ANSWER8\#\#,</td>
    <td>\#\#ANSWER18\#\#)</td>
    <td>\#\#ANSWER28\#\#</td>
    <td>\#\#ANSWER38\#\#</td>
  </tr>
  <tr>
    <td>[\#\#ANSWER9\#\#,</td>
    <td>\#\#ANSWER19\#\#)</td>
    <td>\#\#ANSWER29\#\#</td>
    <td>\#\#ANSWER39\#\#</td>
  </tr>
  <tr>
    <td>[\#\#ANSWER10\#\#,</td>
    <td>\#\#ANSWER20\#\#]</td>
    <td>\#\#ANSWER30\#\#</td>
    <td>\#\#ANSWER40\#\#</td>
  </tr>
</tbody>
</table>

```{r questionlist, echo = FALSE, results = "asis"}
exams::answerlist(rep("", length(sol)), markup = "markdown")
```


Solution
========

A tabela de distribuição de frequência para a variável _x_ é dada por:

<table border="1">
<thead>
  <tr>
    <th colspan="2">x</th>
    <th>Frequência</th>
    <th>Porcentagem</th>
  </tr>
</thead>
<tbody>
  <tr>
    <td>[0,</td>
    <td>100)</td>
    <td>`r sol[21]`</td>
    <td>`r f(sol[31])`</td>
  </tr>
  <tr>
    <td>[100,</td>
    <td>200)</td>
    <td>`r sol[22]`</td>
    <td>`r f(sol[32])`</td>
  </tr>
  <tr>
    <td>[200,</td>
    <td>300)</td>
    <td>`r sol[23]`</td>
    <td>`r f(sol[33])`</td>
  </tr>
  <tr>
    <td>[300,</td>
    <td>400)</td>
    <td>`r sol[24]`</td>
    <td>`r f(sol[34])`</td>
  </tr>
  <tr>
    <td>[400,</td>
    <td>500)</td>
    <td>`r sol[25]`</td>
    <td>`r f(sol[35])`</td>
  </tr>
  <tr>
    <td>[500,</td>
    <td>600)</td>
    <td>`r sol[26]`</td>
    <td>`r f(sol[36])`</td>
  </tr>
  <tr>
    <td>[600,</td>
    <td>700)</td>
    <td>`r sol[27]`</td>
    <td>`r f(sol[37])`</td>
  </tr>
  <tr>
    <td>[700,</td>
    <td>800)</td>
    <td>`r sol[28]`</td>
    <td>`r f(sol[38])`</td>
  </tr>
  <tr>
    <td>[800,</td>
    <td>900)</td>
    <td>`r sol[29]`</td>
    <td>`r f(sol[39])`</td>
  </tr>
  <tr>
    <td>[900,</td>
    <td>1000]</td>
    <td>`r sol[30]`</td>
    <td>`r f(sol[40])`</td>
  </tr>
</tbody>
</table>


```{r solutionlist, echo = FALSE, results = "asis"}
exams::answerlist(rep("", length(sol)), markup = "markdown")
```


Meta-information
================
exname: histogramaTabela
extype: cloze
exclozetype: `r rep("num", length(sol)) |> paste0(collapse = "|")`
exsolution: `r paste0(sol, collapse = "|")`
extol: 0.05