```{r, label="Simulação de dados", include=F}
if (!require(pacman)) install.packages("pacman")
library(pacman)
p_load(exams)
p_load(glue)
p_load(magrittr)
p_load(readxl)
p_load(writexl)
p_load(knitr)
p_load(truncnorm)
p_load(statBasics)
p_load(gt)
p_load(tidyverse)
options(scipen = 999) #prevent scientific notation

# tamanho da amostra
tam <- sample(100:500, 1)

# desvio padrão da população 1
dp_pop_1 <- runif(1, 10, 15) |> round(2)
# média da população 1
media_pop_1 <- runif(1, 10, 15) |> round(2)

# desvio padrão da população 2
dp_pop_2 <- runif(1, 10, 15) |> round(2)
# média da população 2
media_pop_2 <- runif(1, 20, 25) |> round(2)

# amostra da população 1
amostra1 <- rnorm(tam, media_pop_1, dp_pop_1)
# amostra da população 2
amostra2 <- rnorm(tam, media_pop_2, dp_pop_2)

# nível de significância
g <- runif(1, 0.01, 0.1) |> round(2)

# ajuste
fit_correto <- ht_2pop_mean(amostra1, amostra2, sd_pop_1 = dp_pop_1,
                        sd_pop_2 = dp_pop_2, sig_level = g)
fit_less <- ht_2pop_mean(amostra1, amostra2, sd_pop_1 = dp_pop_1,
                    sd_pop_2 = dp_pop_2, sig_level = g, alternative = "less")
fit_greater <- ht_2pop_mean(amostra1, amostra2, sd_pop_1 = dp_pop_1,
                    sd_pop_2 = dp_pop_2, sig_level = g, alternative = "greater")

sol <- c(
    fit_correto$statistic[1],
    fit_correto$p_value[1]
) |> round(2)

decisao <- ifelse(
    sol[2] < g,
    "rejeitamos a hipótese nula.",
    "não rejeitamos a hipótese nula."
)

f <- \(x) format(x, decimal.mark = ",")
```

Question
========

Suponha que um pesquisador precisa decidir entre as hipóteses H~0~: &mu;~1~ - &mu;~2~ = 0 contra H~1~: &mu;~1~ - &mu;~2~ &#8800; 0. Algumas informações sobre este teste de hipóteses está na tabela abaixo. Complete e assinale corretamente as informações.

```{r, label="tabela hipóteses", echo=F}
tab <- tibble(
    sig = g,
    tam_1 = tam,
    tam_2 = tam,
    dp_pop_1 = dp_pop_1,
    dp_pop_2 = dp_pop_2,
    media_pop_1 = mean(amostra1) |> round(6),
    media_pop_2 = mean(amostra2) |> round(6),
    estatistica = "?",
    valor_p = "?",
    regiao_critica = "?",
    decisao = "?"
)
gt(tab) |>
    tab_header(title = "Algumas informações sobre teste de hipóteses.") |>
    fmt_number(
        columns = c(media_pop_1, media_pop_2),
        sep_mark = ".",
        dec_mark = ",",
        decimals = 6
    ) |>
    fmt_number(
        columns = c(sig, dp_pop_1, dp_pop_2),
        decimals = 2,
        sep_mark = ".",
        dec_mark = ","
    ) |>
    cols_label(
        sig = "Nível de significância",
        tam_1 = "Tamanho da amostra da população 1",
        tam_2 = "tamanho da amostra da população 2",
        dp_pop_1 = html("&sigma;<sub>1</sub>"),
        dp_pop_2 = html("&sigma;<sub>2</sub>"),
        media_pop_1 = "Média da amostra da população 1",
        media_pop_2 = "Média da amostra da população 2",
        estatistica = "Estatística de teste",
        valor_p = "Valor-p",
        regiao_critica = "Região crítica",
        decisao = "Decisão"
    )
```

* A estatística de teste (z~0~) é: \#\#ANSWER1\#\#
* * O valor-p é: \#\#ANSWER2\#\#
* \#\#ANSWER3\#\#
* \#\#ANSWER4\#\#

Questionlist
------------

* A estatística de teste (z~0~) é:
* O valor-p é:
* A região crítica é dada por: `r fit_correto$critical_region[1]`.
* A região crítica é dada por: `r fit_less$critical_region`.
* A região crítica é dada por: `r fit_greater$critical_region`.
* Ao nível de significância &alpha; = `r f(g)`, não rejeitamos a hipótese nula.
* Ao nível de significância &alpha; = `r f(g)`, rejeitamos a hipótese nula.

Solution
========
Solutionlist
------------

* A estatística de teste (z~0~) é: `r f(sol[1])`.
* O valor-p é: `r f(sol[2])`.
* A região crítica é dada por: `r fit_correto$critical_region[1]`.
* 
* 
* `r ifelse(fit_correto$p_value < g, glue("Falso, pois ao nível de significância &gamma; = {f(g)}, rejeitamos a hipótese nula."), "Verdadeiro.")`
* `r ifelse(fit_correto$p_value < g, "Verdadeiro.", glue("Falso, pois ao nível de significância &gamma; = {f(g)}, rejeitamos a hipótese nula."))` 

Meta-information
================
exname: testeZ_2pop_table
extype: cloze
exsolution: `r sol[1]`|`r sol[2]`|100|`r ifelse(fit_correto$p_value[1] < g, "01", "10")`
exclozetype: num|num|schoice|mchoice
extol: 0.02