```{r, label="Simulação de dados", include=F}
if (!require(pacman)) install.packages("pacman")
library(pacman)
p_load(exams)
p_load(glue)
p_load(magrittr)
p_load(readxl)
p_load(writexl)
p_load(knitr)
p_load(truncnorm)
p_load(statBasics)
p_load(gt)
p_load(tidyverse)
options(scipen = 999) #prevent scientific notation

# tamanho da amostra
tam <- sample(100:500, 1)

# média da população 1
m1 <- runif(1, 10, 20) |> round(2)
# desvio padrão da população 1
dp1 <- runif(1, 2, 3) |> round(2)

# média da população 2
m2 <- runif(1, 10, 20) |> round(2)
# desvio padrão da população 2
dp2 <- runif(1, 4, 5) |> round(2)

# amostra 1
amostra1 <- rnorm(tam, m1, dp1)
# amostra 2
amostra2 <- rnorm(tam, m2, dp2)

# nível de significância
g <- runif(1, 0.01, 0.1) |> round(2)

# ajuste
fit_correto <- ht_2pop_var(
    amostra1,
    amostra2,
    sig_level = g
)
fit_less <- ht_2pop_var(
    amostra1,
    amostra2,
    sig_level = g,
    alternative = "less"
)
fit_greater <- ht_2pop_var(
    amostra1,
    amostra2,
    sig_level = g,
    alternative = "greater"
)

sol <- c(
    fit_correto$statistic[1]
) |> round(2)

decisao <- ifelse(
    fit_correto$statistic[1] < fit_correto$critical_vale[1] | fit_correto$statistic[2] > fit_correto$critical_vale[2],
    "rejeitamos a hipótese nula.",
    "não rejeitamos a hipótese nula."
)

f <- \(x) round(x, 3)  |> format(big.mark = ".", decimal.mark = ",")
```

Question
========

Suponha que um pesquisador precisa decidir entre as hipóteses H~0~: &sigma;~1~ = &sigma;~2~  contra H~1~: &sigma;~1~  &#8800; &sigma;~2~. Algumas informações sobre este teste de hipóteses está na tabela abaixo. Complete e assinale corretamente as informações.

```{r, label="tabela hipóteses", echo=F}
tab <- tibble(
    sig = g,
    tam = tam,
    s1 = sd(amostra1) |> round(6),
    s2 = sd(amostra2) |> round(6),
    estatistica = "?",
    regiao_critica = "?",
    decisao = "?"
)
gt(tab) |>
    tab_header(title = "Algumas informações sobre teste de hipóteses.") |>
    fmt_number(
        columns = c(s1, s2),
        sep_mark = ".",
        dec_mark = ",",
        decimals = 6
    ) |>
    fmt_number(
        columns = c(sig),
        decimals = 2,
        sep_mark = ".",
        dec_mark = ","
    ) |>
    cols_label(
        sig = "Nível de significância",
        tam = "Tamanho das amostras",
        s1 = "Desvio padrão da amostra da população 1",
        s2 = "Desvio padrão da amostra da população 2",
        estatistica = "Estatística de teste",
        regiao_critica = "Região crítica",
        decisao = "Decisão"
    )

```

* A estatística de teste (F~0~) é: \#\#ANSWER1\#\#
* \#\#ANSWER2\#\#
* \#\#ANSWER3\#\#


Questionlist
------------

* A estatística de teste (F~0~) é:
* A região crítica é dada por: (0;`r f(fit_correto$critical_vale[1] |> round(3))`)&#8746;(`r f(fit_correto$critical_vale[2] |> round(3))`; &#8734;).
* A região crítica é dada por: (0;`r f(fit_less$critical_vale[1] |> round(3))`).
* A região crítica é dada por: (`r f(fit_greater$critical_vale[1] |> round(3))`;&#8734;).
* Ao nível de significância &alpha; = `r f(g)`, não rejeitamos a hipótese nula.
* Ao nível de significância &alpha; = `r f(g)`, rejeitamos a hipótese nula.

Solution
========
Solutionlist
------------

* A estatística de teste (F~0~) é: `r f(sol[1])`.
* A região crítica é dada por: (0;`r f(fit_correto$critical_vale[1] |> round(3))`)&#8746;(`r f(fit_correto$critical_vale[2] |> round(3))`; &#8734;).
* 
* 
* `r ifelse(fit_correto$statistic[1] < fit_correto$critical_vale[1] | fit_correto$statistic[2] > fit_correto$critical_vale[2], glue("Falso, pois ao nível de significância &alpha; = {f(g)}, rejeitamos a hipótese nula."), "Verdadeiro.")`
* `r ifelse(fit_correto$statistic[1] < fit_correto$critical_vale[1] | fit_correto$statistic[2] > fit_correto$critical_vale[2], "Verdadeiro.", glue("Falso, pois ao nível de significância &alpha; = {f(g)}, não rejeitamos a hipótese nula."))` 

Meta-information
================
exname: ht_2pop_mean_dp_desconhecido
extype: cloze
exsolution: `r sol[1]`|100|`r ifelse(fit_correto$statistic[1] < fit_correto$critical_vale[1] | fit_correto$statistic[2] > fit_correto$critical_vale[2], "01", "10")`
exclozetype: num|schoice|mchoice
extol: 0.02