```{r}
#| echo: false
#| label: dados

library(pacman)

p_load(
    readxl, writexl, janitor,
    glue,
    exams,
    tidyverse
)

# formatação
f <- \(x) format(
    x,
    big.mark = ".",
    decimal.mark = ","
)

options(scipen = 999) #prevent scientific notation

# make a list
make_list <- \(v) {
    for(k in seq_along(v)) {
        print(glue("* {v[k]}"))
    }
}

# opcoes
opcoes <- c(
    "normal_momento" = "exp(&mu;&#183;t + 0,5&#183;&sigma;&#10038;&#10038;2&#183;t&#10038;&#10038;2)",
    "normal_caracteristica" = "exp(i&#183;t&#183;&mu; - 0,5&#183;&sigma;&#10038;&#10038;2&#183;t&#10038;&#10038;2)",
    "normal_fatorial" = "t&#10038;&#10038;&mu;&#183;exp(0,5&#183;&sigma;&#10038;&#10038;2&#183;t&#10038;&#10038;2)",
    "binom_momento" = "(p&#183;exp(t)+1-p)&#10038;&#10038;n",
    "binom_caracteristica" = "(p&#183;exp(i&#183;t)+1-p)&#10038;&#10038;n",
    "binom_fatorial" = "(p&#183;t+1-p)&#10038;&#10038;n",
    "poisson_momento" = "exp(&lambda;&#183;exp(t)-&lambda;)",
    "poisson_caracteristica" = "exp(&lambda;&#183;exp(i&#183;t)-&lambda;)",
    "poisson_fatorial" = "exp(&lambda;&#183;t-&lambda;)",
    "exp_momento" = "&lambda;&#183;(&lambda; - t)&#10038;&#10038;-1",
    "exp_caracteristica" = "&lambda;&#183;(&lambda; -i&#183;t)&#10038;&#10038;-1",
    "exp_fatorial" = "&lambda;&#183;(&lambda; - ln(t))&#10038;&#10038;-1",
    "caracteristica" = "(2-exp(i&#183;t))&#10038;&#10038;-1",
    "fgm" = "(2-exp(t))&#10038;&#10038;-1",
    "fatorial" = "(2-t)&#10038;&#10038;-1"
)

# solução
sol <- c(
    "m1" = 0.5,
    "m2" = 1.5,
    "mc1" = 0,
    "mc2" = 5 / 4,
    "mf1" = 0.5,
    "mf2" = 1
)

# solução letra a)
sol_caracteristica <- names(opcoes) |>
    map_chr(~ ifelse(.x == "caracteristica", "1", "0")) |>
    paste(collapse = "")

# solução letra b)
sol_fgm <- names(opcoes) |>
    map_chr(~ ifelse(.x == "fgm", "1", "0")) |>
    paste(collapse = "")

# solução letra b)
sol_fatorial <- names(opcoes) |>
    map_chr(~ ifelse(.x == "fatorial", "1", "0")) |>
    paste(collapse = "")
```

Question
========
Seja X uma variável aleatória discreta com suporte &chi;= {0, 1, 2,...} e função probabilidade dada por: f(j) = 0,5&#183;2^-j^ se j &isin; &chi; e f(x) = 0 se x &notin; &chi;.
  
* Primeiro momento: \#\#ANSWER1\#\#.
* Segundo momento: \#\#ANSWER2\#\#.
* Primeiro momento central: \#\#ANSWER3\#\#.
* Segundo momento central: \#\#ANSWER4\#\#.
* Primeiro momento fatorial: \#\#ANSWER5\#\#.
* Segundo momento fatorial: \#\#ANSWER6\#\#.
* Função característica: \#\#ANSWER7\#\#.
* Função geradora de momento: \#\#ANSWER8\#\#.
* Função geradora de momentos fatoriais: \#\#ANSWER9\#\#.

**Dica 1: encontre os momentos fatoriais usando a função geradora de momentos, e depois encontre os momentos e os momentos centrais usando propriedades dos momentos.**

**Dica 2: use a seguinte igualdade: &sum;~j=0~^&#8734;^ x^j^ = (1-x)^-1^ , &forall;x &isin; (-1, 1).**

Questionlist
------------
```{r}
#| echo: false
#| results: asis

make_list(rep("", 6))
make_list(opcoes)
make_list(opcoes)
make_list(opcoes)
```

Solution
========
* Primeiro momento: `r f(sol[1])`.
* Segundo momento: `r f(sol[2])`.
* Primeiro momento central: `r f(sol[3])`.
* Segundo momento central: `r f(sol[4])`.
* Primeiro momento fatorial: `r f(sol[5])`.
* Segundo momento fatorial: `r f(sol[6])`.
* Função característica: `r opcoes[13]`.
* Função geradora de momento: `r opcoes[14]`.
* Função geradora de momentos fatoriais: `r opcoes[15]`.

Solutionlist
------------
```{r}
#| echo: false
#| results: asis

make_list(rep("", 6))
make_list(c(
    opcoes[13], rep("", 14)
))
make_list(c(
    opcoes[14], rep("", 14)
))
make_list(c(
    opcoes[15], rep("", 14)
))
```

Meta-information
================
exname: questao2
extype: cloze
exclozetype: `r rep("num", length(sol)) |> paste(collapse = "|")`|schoice|schoice|schoice
exsolution: `r sol |> paste(collapse = "|")`|`r sol_caracteristica`|`r sol_fgm`|`r sol_fatorial`
exshuffle: TRUE
extol: 0.05