```{r}
#| echo: false
#| message: false
#| label: dados-aleatorios

if (!require(pacman)) {
    install.packages("pacman")
    library(pacman)
}

p_load(
    readxl, writexl, janitor,
    glue,
    exams,
    tidyverse
)

# formatação
f <- \(x) format(
    x,
    big.mark = ".",
    decimal.mark = ","
)

options(scipen = 999) #prevent scientific notation

# make a list
make_list <- \(v) {
    for(k in seq_along(v)) {
        print(glue("* {v[k]}"))
    }
}

# média
lambda <- runif(1, 0.3, 0.8) |> round(2)

# opcoes
opcoes <- c(
    "normal_momento" = glue("exp({f(lambda)}&#183;t + {f(lambda)}t&#10038;&#10038;2)"),
    "normal_caracteristica" = glue("exp(i&#183;t&#183;{f(lambda)} - {f(lambda)} &#183;t&#10038;&#10038;2)"),
    "normal_fatorial" = glue("exp({f(lambda)}&#183;t&#10038;&#10038;2)"),
    "binom_momento" = glue("({f(lambda)}&#183;exp(t)+1-{f(lambda)})&#10038;&#10038;{sample(1000:2000, 1)}"),
    "binom_caracteristica" = glue("({f(lambda)}&#183;exp(i&#183;t)+1-{f(lambda)})&#10038;&#10038;{sample(1000:2000, 1)}"),
    "binom_fatorial" = glue("({f(lambda)}&#183;t+1-{f(lambda)})&#10038;&#10038;{sample(1000:2000, 1)}"),
    "poisson_momento" = glue("exp({f(lambda)}&#183;exp(t)-{f(lambda)})"),
    "poisson_caracteristica" = glue("exp(({f(lambda)}&#183;exp(i&#183;t)-({f(lambda)})"),
    "poisson_fatorial" = glue("exp(({f(lambda)}&#183;t-({f(lambda)})"),
    "exp_momento" = glue("({f(lambda)}&#183;(({f(lambda)} - t)&#10038;&#10038;-1"),
    "exp_caracteristica" = glue("({f(lambda)}&#183;(({f(lambda)} -i&#183;t)&#10038;&#10038;-1"),
    "exp_fatorial" = glue("({f(lambda)}&#183;(({f(lambda)} - ln(t))&#10038;&#10038;-1"),
    "caracteristica" = glue("2&#183;(2-exp(i&#183;t))&#10038;&#10038;-1"),
    "fgm" = glue("2&#183;(2-exp(t))&#10038;&#10038;-1"),
    "fatorial" = glue("2&#183;(2-t)&#10038;&#10038;-1")
)

# solução
sol <- c(
    lambda,
    lambda^2 + lambda,
    0,
    lambda,
    lambda,
    lambda^2
)

# solução letra a)
sol_momento <- names(opcoes) |>
    map_chr(~ ifelse(.x == "poisson_momento", "1", "0")) |>
    paste(collapse = "")

# solução letra a)
sol_fatorial <- names(opcoes) |>
    map_chr(~ ifelse(.x == "poisson_fatorial", "1", "0")) |>
    paste(collapse = "")
```

Question
========
Seja X uma variável aleatória discreta com função característica dada por &varphi;(t) = exp(`r f(lambda)`&#183;exp(i&#183;t)-`r f(lambda)`). Determine:

* Primeiro momento: \#\#ANSWER1\#\#.
* Segundo momento: \#\#ANSWER2\#\#.
* Primeiro momento central: \#\#ANSWER3\#\#.
* Segundo momento central: \#\#ANSWER4\#\#.
* Primeiro momento fatorial: \#\#ANSWER5\#\#.
* Segundo momento fatorial: \#\#ANSWER6\#\#.
* Função geradora de momento: \#\#ANSWER7\#\#.
* Função geradora de momentos fatoriais: \#\#ANSWER8\#\#.

Questionlist
------------
```{r}
#| echo: false
#| results: asis

make_list(rep("", 6))
make_list(opcoes)
make_list(opcoes)
```

Solution
========
* Primeiro momento: `r f(sol[1])`.
* Segundo momento: `r f(sol[2])`.
* Primeiro momento central: `r f(sol[3])`.
* Segundo momento central: `r f(sol[4])`.
* Primeiro momento fatorial: `r f(sol[5])`.
* Segundo momento fatorial: `r f(sol[6])`.
* Função geradora de momento: `r opcoes["poisson_momento"]`.
* Função geradora de momentos fatoriais: `r opcoes["poisson_fatorial"]`.

Solutionlist
------------
```{r}
#| echo: false
#| results: asis
make_list(rep("", 6))
make_list(c(
    opcoes["poisson_momento"], rep("", 14)
))
make_list(c(
    opcoes["poisson_fatorial"], rep("", 14)
))
```

Meta-information
================
exname: q3
extype: cloze
exclozetype: `r rep("num", length(sol)) |> paste(collapse="|")`|schoice|schoice
exsolution: `r sol |> paste(collapse="|")`|`r sol_momento`|`r sol_fatorial`
exshuffle: TRUE
extol: 0.05