```{r, label="Simulação de dados", include=F}
if (!require(pacman)) install.packages('pacman')
library(pacman)
p_load(exams)
p_load(glue)
p_load(magrittr)
p_load(readxl)
p_load(writexl)
p_load(knitr)
p_load(truncnorm)
p_load(statBasics)
p_load(gt)
p_load(tidyverse)
options(scipen = 999) #prevent scientific notation

# set.seed(123456)

# tamanho da amostra
tam <- sample(100:500, 1)
# desvio padrão da população
dp_pop <- runif(1, 2, 5) |> round(2)
# m_0
m_0 <- runif(1, 10, 15) |> round(2)
# m_1
media_pop <- runif(1, 10, 15)
# amostra
amostra <- rnorm(tam, media_pop, dp_pop)
# nível de significância
g <- runif(1, 0.01, 0.1) |> round(2)

# ajuste
fit_correto <- ht_1pop_mean(amostra, mu = m_0, sd_pop = dp_pop, sig_level = g)
fit_less <- ht_1pop_mean(amostra, mu = m_0, sd_pop = dp_pop, sig_level = g, alternative = "less")
fit_greater <- ht_1pop_mean(amostra, mu = m_0, sd_pop = dp_pop, sig_level = g, alternative = "greater")

sol <- c(
    fit_correto$statistic
) |> round(2)

decisao <- ifelse(
    fit_correto$p_value < g,
    "rejeitamos a hipótese nula.",
    "não rejeitamos a hipótese nula."
)

f <- \(x) format(x, decimal.mark = ",")
```

Question
========

Suponha que um pesquisador precisa decidir entre as hipóteses H~0~: &mu; = `r f(m_0)` contra H~1~: &mu; &#8800; `r f(m_0)`. Algumas informações sobre este teste de hipóteses está na tabela abaixo. Complete e assinale corretamente as informações.

```{r, label="tabela hipóteses", echo=F}
tab <- tibble(
    sig = g,
    tam = tam,
    media_sample = mean(amostra) |> round(6),
    dp_pop = dp_pop,
    estatistica = "?",
    regiao_critica = "?",
    decisao = "?"
)
gt(tab) |>
    tab_header(title = "Algumas informações sobre teste de hipóteses.") |>
    fmt_number(
        columns = media_sample,
        sep_mark = ".",
        dec_mark = ",",
        decimals = 6
    ) |>
    fmt_number(
        columns = sig,
        decimals = 2,
        sep_mark = ".",
        dec_mark = ","
    ) |>
    cols_label(
        sig = "Nível de significância",
        tam = "Tamanho da amostra",
        dp_pop = "Desvio padrão da população",
        media_sample = "Média da amostra",
        estatistica = "Estatística de teste",
        regiao_critica = "Região crítica",
        decisao = "Decisão"
    ) |>
    fmt_number(
        columns = dp_pop,
        decimals = 2,
        sep_mark = ".",
        dec_mark = ","
    )
```

* A estatística de teste (z~0~) é: \#\#ANSWER1\#\#.
* \#\#ANSWER2\#\#
* \#\#ANSWER3\#\#


Questionlist
------------

* A estatística de teste (z~0~) é:
* A região crítica é dada por: `r fit_correto$critical_region`.
* A região crítica é dada por: `r fit_less$critical_region`.
* A região crítica é dada por: `r fit_greater$critical_region`.
* Ao nível de significância &alpha; = `r g`, não rejeitamos a hipótese nula.
* Ao nível de significância &alpha; = `r g`, rejeitamos a hipótese nula.

Solution
========
Solutionlist
------------

* A estatística de teste (z~0~) é: `r sol[1]`.
* A região crítica é dada por: `r fit_correto$critical_region`.
* 
* 
* `r ifelse(fit_correto$p_value < g, glue("Falso, pois ao nível de significância &gamma; = {g}, rejeitamos a hipótese nula."), "Verdadeiro.")`
* `r ifelse(fit_correto$p_value < g, "Verdadeiro.", glue("Falso, pois ao nível de significância &gamma; = {g}, rejeitamos a hipótese nula."))` 

Meta-information
================
exname: testeZ
extype: cloze
exsolution: `r sol[1]`|100|`r ifelse(fit_correto$p_value < g, "01", "10")`
exclozetype: num|schoice|mchoice
extol: 0.02