```{r dados, include=FALSE, message=FALSE} 
if (!require(pacman)) {
  install.packages("pacman")
  library(pacman)
}
p_load(readxl, writexl, readODS)
p_load(ggthemes)
p_load(glue)
p_load(statBasics)
p_load(exams)
p_load(Boom, extraDistr)
p_load(tidyverse)
options(scipen = 999) # prevent scientific notation


# sample
while (TRUE) {

  dp <- sample(c(100, 200, 300), 1)
  amostra <- seq_len(1000) |>
    map_dbl(\(x) {
      while(TRUE) {
        valor <- rnorm(1, 500, dp)
        if (0 <= valor & valor <= 1000) return(valor)
      }
    })

  # random sample of integer values
  df <- tibble(x = amostra) |>
    mutate(faixa = cut(x, breaks = seq(from = 0, to = 1000, by = 100),
          include.lowest = T, right = F),
          meio = x |> map_dbl(\(num) {
            for (k in seq(from = 0, to = 800, by = 100)) {
              if ((k <= num) & (num < k + 100)) {
                return(k + 50)
              }
            }
            return(950)
          }))
  contagem <- dplyr::count(df, faixa) |>
      mutate(porcentagem = n * 100 / sum(n))

  freq <- sort(contagem$n)
  dife <- 2:10 |> map_dbl(~ freq[.x] - freq[.x - 1])
  if (length(unique(df$faixa)) == 10 && min(dife) >= 5) break
}

# solução
sol <- c(
  'media' = mean(df$meio),
  'mediana' = median(df$meio)
)

# formatação
f <- \(x) format(x, decimal.mark = ",", big.mark = ".")
```

Question
========
Considere o seguinte gráfico de barras para a variável quantitativa contínua _x_ :

```{r grafico, echo=FALSE, fig.cap=" "}
ggplot(df, aes(x = x)) +
  geom_histogram(breaks = seq(from = 0, to = 1000, by = 100), fill = "blue") +
  scale_y_continuous(breaks = contagem$n) +
  scale_x_continuous(breaks = seq(from = 0, to = 1000, by = 100)) +
  theme_calc() +
  labs(x = "X", y = "Frequência (absoluta)")
```

A partir do histograma acima, determine a média e a mediana para a variável _X_:

Questionlist
------------

* A média de _X_ é: 
* A mediana de _X_ é: 

Solution
========

A partir do histograma acima, determine a média e a mediana para a variável _X_:

Solutionlist
------------

* A média de _X_ é: `r f(sol[1])`.
* A mediana de _X_ é: `r f(sol[2])`

Meta-information
================
exname: histogramaResumos
extype: cloze
exclozetype: `r rep("num", length(sol)) |> paste0(collapse = "|")`
exsolution: `r paste0(sol, collapse = "|")`
extol: 0.05
exshuffle: TRUE