```{r, label="Simulação de dados", include=F}
library(exams)
library(glue)
library(writexl)
library(readxl)
library(statBasics)
library(tidyverse)
options(scipen = 999) #prevent scientific notation

# tamanho da amostra
tam <- sample(100:1000, 1)

# média da população
media_pop <- runif(1, 400, 800) |> round(2)

#------------------------------------------------------------------------------
# amostra
amostra <- data.frame(nu_nota_mt = rnorm(tam, media_pop, 100) |> round(2))

# nível de significância
g <- runif(1, 0.01, 0.1) |> round(2)

# Salvando os dados
write_xlsx(amostra, "dados.xlsx")

# ajuste
ajuste <- ht_1pop_mean(amostra$nu_nota_mt, mu = 600, alternative = "greater", sig_level = g)
ajuste_less <- ht_1pop_mean(amostra$nu_nota_mt, mu = 600, alternative = "less", sig_level = g)
ajuste_bilateral <- ht_1pop_mean(amostra$nu_nota_mt, mu = 600, alternative = "two.sided", sig_level = g)


sol <- list(
    mean(amostra$nu_nota_mt),
    sd(amostra$nu_nota_mt),
    ajuste$statistic,
    ajuste$p_value,
    ajuste$critical_value
) |> map(~ round(.x, 3))

decisao_valor_p <- ifelse(
    sol[[4]] < g, 1, 0
)

decisao_proc_geral <- ifelse(
    sol[[3]] > sol[[5]], 1, 0
)

rc <- c(
    ajuste$critical_region,
    ajuste_less$critical_region,
    ajuste_bilateral$critical_region
)

f <- \(x) format(x, decimal.mark = ",")
```

Question
========

Em anexo a esta questão, inclui uma amostra com informações de `r tam` candidatos na prova do ENEM na edição de 2021 que está no arquivo [dados.xlsx](dados.xlsx). Ao nível de significância &alpha; = `r f(g)`, temos evidência para afirmar que a nota média em matemática (`nu_nota_mt`) é maior que 600? 

**Use três casas decimais nas respostas abaixo.**

_PS: os dados deste exercícios foram simulados._

**Solução:** 

A média é \#\#ANSWER1\#\#, o desvio padrão é \#\#ANSWER2\#\# e a estatística de teste, que é uma distância padronizada, é t~0~=\#\#ANSWER3\#\#.

No procedimento de Neyman-Pearson, o valor crítico (quantil) é \#\#ANSWER5\#\# e a região crítica é \#\#ANSWER6\#\#.

Finalmente, o valor-p é \#\#ANSWER4\#\#.

<hr>

**Decisão usando o valor-p:**

\#\#ANSWER7\#\#

<hr>

**Decisão usando o procedimento geral de Neyman-Pearson:**

\#\#ANSWER8\#\#


```{r, echo = FALSE, results = "asis"}
exams::answerlist(rep("", length(sol)), markup = "markdown")
```
* RC = `r rc[1]`.
* RC = `r rc[2]`.
* RC = `r rc[3]`.
* Usando o valor-p, podemos afirmar que a nota média de matemática nesta edição do ENEM em 2021 é maior que 600 ao nível de significância &alpha; = `r f(g)`.
* Usando o valor-p, **NÃO** temos evidência para afirmar que a nota média de matemática nesta edição do ENEM em 2021 é maior que 600 ao nível de significância &alpha; = `r f(g)`.
* Usando o procedimento geral de Neyman-Pearson, podemos afirmar que a nota média de matemática nesta edição do ENEM em 2021 é maior que 600 ao nível de significância &alpha; = `r f(g)`.
* Usando o procedimento geral de Neyman-Pearson, **NÃO** temos evidência para afirmar que a nota média de matemática nesta edição do ENEM em 2021 é maior que 600 ao nível de significância &alpha; = `r f(g)`.

Solution
========

A média é `r f(sol[[1]])`, o desvio padrão é `r f(sol[[2]])` e a estatística de teste, que é uma distância padronizada, é z~0~=`r f(sol[[3]])`.

No procedimento de Neyman-Pearson o valor crítico (quantil) é `r f(sol[[5]])` e, finalmente, o valor-p é `r f(sol[[4]])`.


```{r, echo = FALSE, results = "asis"}
exams::answerlist(rep("", length(sol)), markup = "markdown")
```
* RC = `r rc[1]`.
*
* 
* `r ifelse(decisao_valor_p, glue("Ao nível de significância &alpha; = {f(1-g)} e usando valor-p, podemos afirmar que a nota média de matemática nesta edição do ENEM em 2021 é maior que 600. "), glue("Ao nível de significância &alpha; = {f(1-g)} e usando o valor-p, **NÃO** temos evidência para afirmar que a nota média de matemática nesta edição do ENEM em 2021 é maior que 600. "))` 
*
* `r ifelse(decisao_proc_geral, glue("Ao nível de significância &alpha; = {f(1-g)} e usando procedimento geral de Neyman-Pearson, podemos afirmar que a nota média de matemática nesta edição do ENEM em 2021 é maior que 600. "), glue("Ao nível de significância &alpha; = {f(1-g)} e usando procedimento geral de Neyman-Pearson,  **NÃO** temos evidência para afirmar que a nota média de matemática nesta edição do ENEM em 2021 é maior que 600. "))` 
*   

Meta-information
================
exname: enem_2021_HT
extype: cloze
exsolution: `r sol[[1]]`|`r sol[[2]]`|`r sol[[3]]`|`r sol[[4]]`|`r sol[[5]]`|100|`r ifelse(decisao_valor_p, "10", "01")`|`r ifelse(decisao_proc_geral, "10", "01")`
exclozetype: num|num|num|num|num|schoice|schoice|schoice
extol: 0.05