```{r}
#| label: Gerando os dados da questão
#| echo: false
#| message: false

library(pacman)

p_load(
    readxl, writexl, janitor, lettervalue, ggthemes, tidyverse
)

# tamanho da amostra
tam  <- 1000

# amostra
escolha <- sample(c(1, 2, 3), 1)
amostra <- (case_when(
    escolha == 1 ~ rbeta(tam, 1, 15),
    escolha == 2 ~ rbeta(tam, 15, 1),
    escolha == 3 ~ rbeta(tam, 12, 12)
) * 100) |> round(2)

# solução
q1  <-  quantile(amostra, probs = 1 / 4)
q3  <-  quantile(amostra, probs = 3 / 4)
mediana  <-  quantile(amostra, probs = 2 / 4)
B <- round((q3 - 2 * mediana + q1) / (q3 - q1), 2)
LI <- q1 - 1.5 * (q3 - q1)
LS <- q3 + 1.5 * (q3 - q1)
sol <- list(
    pontos_exteriores = ifelse(
        min(amostra) < LI | max(amostra) > LS,
        "10", "01"
    ),
    mediana = mediana,
    q1 = q1,
    q3 = q3,
    B = round((q3 - 2 * mediana + q1) / (q3 - q1), 2),
    assimetria = case_when(
        -0.07 <= B & B <= 0.07 ~ "100",
        B > 0.07 ~ "010",
        B < -0.07 ~ "001"
    ),
    sigma = (q3 - q1) / 1.349,
    var = ((q3 - q1) / 1.349)^2,
    trimedia = 0.25 * q1 + 0.5 * mediana + 0.25 * q3,
    LI = q1 - 1.5 * (q3 - q1),
    LS = q3 + 1.5 * (q3 - q1)
)

opcao <- list(
    pontos_exteriores = case_when(
        sol[["pontos_exteriores"]] == "01" ~ "A amostra de X não tem pontos exteriores.",
        sol[["pontos_exteriores"]] == "10" ~ "A amostra de X tem pontos exteriores."
    ),
    assimetria = case_when(
        sol[["assimetria"]] == "100" ~ "A amostra de X tem simetria.",
        sol[["assimetria"]] == "010" ~ "A amostra de X tem assimetria à direita ou positiva.",
        sol[["assimetria"]] == "001" ~ "A amostra de X tem assimetria à esquerda ou negativa."
    )
)

# formatação
f <- \(x) format(
    x,
    decimal.mark = ",",
    big.mark = "."
)

```

Question
========
Considere X uma variável aleatória contínua. Para esta variável aleatória, temos o seguinte diagrama de caixa:

```{r}
#| echo: false
#| fig.cap: ""
ggplot(tibble(x = amostra)) +
    geom_boxplot(aes(x = "", y = x)) +
    scale_y_continuous("X", breaks = c(min(amostra), q1, mediana, q3, max(amostra)), labels = f) +
    labs(x = "") +
    theme_minimal()
```

* \#\#ANSWER1\#\#
* \#\#ANSWER2\#\#
* \#\#ANSWER3\#\#
* \#\#ANSWER4\#\#
* \#\#ANSWER5\#\#
* \#\#ANSWER6\#\#


Questionlist
------------

* A amostra de X tem pontos exteriores.
* A amostra de X não tem pontos exteriores.
* Mediana: 
* Primeiro quartil:
* Terceiro quartil:
* Coeficiente de Bowley:
* A amostra de X tem simetria.
* A amostra de X tem assimetria à direita ou positiva.
* A amostra de X tem assimetria à esquerda ou negativa.



Solution
========
Solutionlist
------------

* `r opcao$pontos_exteriores`
* 
* Mediana: `r sol[["mediana"]]`.
* Primeiro quartil: `r sol[["q1"]]`.
* Terceiro quartil: `r sol[["q3"]]`.
* Coeficiente de Bowley: `r sol[["B"]]`.
* `r opcao$assimetria`
* 
* 




Meta-information
================
exname: boxplot
extype: cloze
exclozetype: schoice|num|num|num|num|schoice
exsolution: `r sol[["pontos_exteriores"]]`|`r sol[["mediana"]]`|`r sol[["q1"]]`|`r sol[["q3"]]`|`r sol[["B"]]`|`r sol[["assimetria"]]`
extol: 0.2