```{r, label="Simulação de dados", include=F}
library(exams)
library(glue)
library(writexl)
library(readxl)
library(statBasics)
library(tidyverse)
options(scipen = 999) #prevent scientific notation

tam1 <- sample(500:1000, 1)
prop1 <- runif(1, 0.6, 0.8) |> round(2)
n1 <- rbinom(tam1, 1, prop1) |> sum()

tam2 <- sample(500:1000, 1)
prop2 <- runif(1, 0.3, 0.5)
n2 <- rbinom(tam2, 1, prop2) |> sum()

# nível de significância
g <- runif(1, 0.01, 0.1) |> round(2)

# ajuste
ajuste <- ht_2pop_prop(n1, n2, tam1, tam2, delta = 0, alternative = "two.sided", sig_level = g)
ajuste_greater <- ht_2pop_prop(n1, n2, tam1, tam2, delta = 0, alternative = "greater", sig_level = g)
ajuste_less <- ht_2pop_prop(n1, n2, tam1, tam2, delta = 0, alternative = "less", sig_level = g)

sol <- list(
    (n1 / tam1) * 100,
    (n2 / tam2) * 100,
    ajuste$statistic,
    ajuste$p_value,
    ajuste$critical_value
) |> map(~ round(.x, 3))

decisao_valor_p <- ifelse(
    sol[[4]] < g, 1, 0
)

decisao_proc_geral <- ifelse(
    abs(sol[[3]]) > sol[[5]], 1, 0
)

rc <- c(
    ajuste$critical_region,
    ajuste_greater$critical_region,
    ajuste_less$critical_region
)

f <- \(x) format(x, decimal.mark = ",")
```

Question
========

Uma amostra aleatória com `r tam1` cidadãos da cidade A indicou que `r n1` são favoráveis ao aumento do limite de velocidadede uma rodovia local para 120km/hr, e outra amostra com `r tam2` cidadãos da cidade B indicou que `r n2` são favoráveis ao aumento do limite de velocidade. Existe evidência de que as proporções de cidadãos favoráveis ao aumento da velocidade nas duas cidade são diferentes? Use &alpha;=`r f(g * 100)`%.

**Use três casas decimais nas respostas abaixo.**

_PS: os dados deste exercícios foram simulados._

**Solução:** 

A porcentagem (números entre 0 e 100) de pessoas favoráveis ao aumento é:

* \#\#ANSWER1\#\#% na cidade A.
* \#\#ANSWER2\#\#% na cidade B.

A estatística de teste é \#\#ANSWER3\#\#.

No procedimento de Neyman-Pearson, o valor crítico (quantil) é \#\#ANSWER5\#\# e a região crítica é \#\#ANSWER8\#\#.

Finalmente, o valor-p é \#\#ANSWER4\#\#.

<hr>

**Decisão usando o valor-p:**

\#\#ANSWER6\#\#

<hr>

**Decisão usando o procedimento geral de Neyman-Pearson:**

\#\#ANSWER7\#\#


```{r, echo = FALSE, results = "asis"}
exams::answerlist(rep("", length(sol)), markup = "markdown")
```
* Usando o valor-p, podemos afirmar que as porcentagens de cidadãos favoráveis ao aumento de velocidade são diferentes nas duas cidades ao nível de significância &alpha; = `r f(g)`.
* Usando o valor-p, **NÃO** temos evidência para afirmar que as porcentagens de cidadãos favoráveis ao aumento de velocidade são diferentes nas duas cidades ao nível de significância &alpha; = `r f(g)`.
* Usando o procedimento geral de Neyman-Pearson, podemos afirmar que as porcentagens de cidadãos favoráveis ao aumento de velocidade são diferentes nas duas cidades ao nível de significância &alpha; = `r f(g)`.
* Usando o procedimento geral de Neyman-Pearson, **NÃO** temos evidência para afirmar que as porcentagens de cidadãos favoráveis ao aumento de velocidade são diferentes nas duas cidades ao nível de significância &alpha; = `r f(g)`.
* RC = `r rc[1]`.
* RC = `r rc[2]`.
* RC = `r rc[3]`.


Solution
========

A porcentagem de pessoas favoráveis ao aumento é:

* `r f(sol[[1]])`% na cidade A.
* `r f(sol[[2]])`% na cidade B.

A estatística de teste é  `r f(sol[[3]])`.

No procedimento de Neyman-Pearson, o valor crítico (quantil) é `r f(sol[[5]])` e a região crítica é RC=`r rc[1]`.

Finalmente, o valor-p é `r f(sol[[4]])`.


```{r, echo = FALSE, results = "asis"}
exams::answerlist(rep("", length(sol)), markup = "markdown")
```
* `r ifelse(decisao_valor_p, glue("Ao nível de significância &alpha; = {f(g)} e usando valor-p, podemos afirmar que as porcentagens de cidadãos favoráveis ao aumento de velocidade são diferentes nas duas cidades. "), glue("Ao nível de significância &alpha; = {f(g)} e usando o valor-p, **NÃO** temos evidência para afirmar que as porcentagens de cidadãos favoráveis ao aumento de velocidade são diferentes nas duas cidades. "))` 
*
* `r ifelse(decisao_proc_geral, glue("Ao nível de significância &alpha; = {f(g)} e usando procedimento geral de Neyman-Pearson, podemos afirmar que as porcentagens de cidadãos favoráveis ao aumento de velocidade são diferentes nas duas cidades. "), glue("Ao nível de significância &alpha; = {f(g)} e usando procedimento geral de Neyman-Pearson,  **NÃO** temos evidência para afirmar que as porcentagens de cidadãos favoráveis ao aumento de velocidade são diferentes nas duas cidades. "))` 
*   
* RC = `r rc[1]`.
*
* 


Meta-information
================
exname: teste_z_prop_2_pop
extype: cloze
exsolution: `r sol[[1]]`|`r sol[[2]]`|`r sol[[3]]`|`r sol[[4]]`|`r sol[[5]]`|`r ifelse(decisao_valor_p, "10", "01")`|`r ifelse(decisao_proc_geral, "10", "01")`|100
exclozetype: num|num|num|num|num|schoice|schoice|schoice
extol: 0.05