---
title: "Código para lista de exercícios"
output: bookdown::html_notebook2
editor_options: 
  chunk_output_type: console
---

## Used packages

```{r}
library(openxlsx)
library(readxl)
library(writexl)
library(latex2exp)
library(xtable)
library(measurements)
library(tidyverse)
```

## Simulated exercise from 10-4 exercise (Montgomery)

```{r}
set.seed(1235813)
n <- 10
s1 <- 0.020
s2 <- 0.25
m1 <- 600
m2 <- 620
x1 <- rnorm(n, m1, s1) %>% round(2)
x2 <- rnorm(n, m2, s2) %>% round(2)

m <- rbind(x1, x2)
rownames(m) <- c("Máquina 1", "Máquina 2")

xtable(m, caption = "Volume de garrafas PET preenchidas por duas máquinas.",
       label = "tab:volume-pet",
       digits = 2,
       align = rep("c", ncol(m) + 1)) %>% 
  print.xtable(booktabs = T, format.args = list(decimal.mark = ","),
               include.colnames = F)
```

## Data from exercise 10-8 (Montgomery)

```{r}
x <- c(
  724, 718, 776, 760, 745, 759, 795, 756, 742, 740, 761,
749, 739, 747, 742
) %>% matrix(ncol = 5)

xtable(x, caption = "Viscosidade em quinze lotes de um processo químico para produzir polímeros.",
       label = "tab:polimero-viscosidade-1",
       digits = 0,
       align = rep("c", ncol(x) + 1)) %>% 
  print.xtable(booktabs = T, format.args = list(decimal.mark = ","),
               include.rownames = F, include.colnames = F)


x <- c(
  735, 775, 729, 755, 783, 760, 738, 780
) %>% matrix(ncol = 4)

xtable(x, caption = "Viscosidade em quinze lotes de um processo químico com o novo catalisador.",
       label = "tab:polimero-viscosidade-2",
       digits = 0,
       align = rep("c", ncol(x) + 1)) %>% 
  print.xtable(booktabs = T, format.args = list(decimal.mark = ","),
               include.rownames = F, include.colnames = F)


```

## Data from exercise 10-9 (montgomery)

```{r}
x <- c(
   57.9, 66.2, 65.4, 65.4, 65.2, 62.6, 67.6, 63.7,
67.2, 71.0
)
y <- c(
   66.4, 71.7, 70.3, 69.3, 64.8, 69.6, 68.6, 69.4,
65.3, 68.8
)
m <- rbind(x, y)
rownames(m) <- c("Catalisador 1", "Catalisador 2")

xtable(m, caption = "Concentração de ingrediente ativo (grama por litro)",
       label = "tab:concentracao-detergente",
       digits = 1,
       align = rep("c", ncol(m) + 1)) %>% 
  print.xtable(booktabs = T, format.args = list(decimal.mark = ","),
               include.colnames = F)
```

## Data from exercise 10-21 (montgomery)

```{r}
type1 <- c(
   206, 188, 205, 187, 194, 193, 207, 185, 189, 213, 192,
210, 194, 178, 205
)
type2 <- c(
   177, 197, 206, 201, 180, 176, 185, 200, 197, 192, 198,
188, 189, 203, 192
)

dados <- rbind(type1, type2) %>% conv_unit("F", "C")

xtable(dados, caption = "Temperatura de deflexão para os dois tipos de tubos.",
       label = "tab:deflection-temp",
       digits = 2, align = rep("c", ncol(dados) + 1)) %>% 
  print.xtable(booktabs = T, format.args = list(decimal.mark = ","),
               include.colnames = F)
```

## data from exercise 10-32 (Montgomery)

```{r}
type1 <- c(
 3.481,
 3.448,
 3.485,
 3.475,
 3.472,
3.477,
 3.472,
 3.464,
 3.472,
 3.470,
3.470,
 3.470,
 3.477,
 3.473,
 3.474
) 
type2 <- c(
   3.258,
 3.254,
 3.256,
 3.249,
 3.241,
3.254,
 3.247,
 3.257,
 3.239,
 3.250,
3.258,
 3.239,
 3.245,
 3.240,
 3.254
)

m <- rbind(type1, type2)
rownames(m) <- c("Tipo de papel 1", "Tipo de papel 2")

xtable(m, caption = "Peso de folhas de papel.",
       label = "tab:sheets-paper",
       digits = 3,
       align = rep("c", ncol(m) + 1)) %>% 
  print.xtable(booktabs = T, format.args = list(decimal.mark = ","),
               include.colnames = F)

```

## Data from exercise 10-33 (Montgomery)

```{r}
x <- rbind(c(
   275, 286, 287, 271, 283, 271, 279, 275, 263, 267
),c(
   258, 244, 260, 265, 273, 281, 271, 270, 263, 268
)) %>% conv_unit('yard', 'm')
rownames(x) <- c("Companhia 1", "Companhia 2")

xtable(x, caption = "Distância viajada pela bola em metros.",
       digits = 2, 
       label = "tab:iron-byron",
       align = rep("c", ncol(x) + 1)) %>% 
  print.xtable(booktabs = T, format.args = list(decimal.mark = ","),
               include.colnames = F)
```

## Data from exercise 10-36 (Montgomery)

```{r}
x <- rbind(c(
 23.3,
 23.8,
 33.6,
 41.5,
 56.0,
 78.8,
 17.8,
  31.0,
  23.4,
  49.5,
 65.0,
 75.8,
 43.9,
 48.9,
56.4
), c(
   18.4,
  59.6,
  35.8,
  47.3,
 34.1,
 33.3,
 55.0,
 43.1,
 26.0,
 41.8,
 38.7,
 11.8,
 16.4, NA, NA
))
rownames(x) <- c("Rios de alto fluxo",
                 "Rios de baixo fluxo")

xtable(x, caption = "Quantidade alga nos rios em mg/L.",
       label = "tab:alga",
       digits = 1,
       align = rep("c", ncol(x) + 1)) %>% 
  print.xtable(booktabs = T, format.args = list(decimal.mark = ","),
               include.colnames = F)

```

## Data from exercise 10-51 (Montgomery)

```{r}
carro <- 1:8
marca1 <- c(
  36925,
45300,
36240,
32100,
37210,
48360,
38200,
33500
)
marca2 <- c(
  34318,
42280,
35500,
31950,
38015,
47800,
37810,
33215
)

dados <- tibble(Carro = carro, `Marca 1` =  marca1, `Marca 2` = marca2)

xtable(dados, caption = "Tempo de vida dos pneus em km.",
       label = "tab:tempo-vida-pneu",
       digits = 0,
       align = rep("c", 4)) %>% 
  print.xtable(booktabs = T, format.args = list(big.mark = ".", decimal.mark = ","),
               include.rownames = F)

```

## data from exercise 10-52 (Montgomery)

```{r}
Programador <- 1:12
ling1 <- c(
   17,
  16,
  21,
  14,
  18,
  24,
  16,
  14,
  21,
  23,
  13,
  18
)
ling2 <- c(
   18,
 14,
 19,
 11,
 23,
 21,
 10,
 13,
 19,
 24,
 15,
 20
)

dados <- tibble(Programador = Programador,
                `Linguagem 1` = ling1,
                `Linguagem 2` = ling2)

xtable(dados, caption = "Tempo para programar em minutos.",
       label = "tab:tempo-programacao",
       digits = 0,
       align = rep("c", 4)) %>% 
  print.xtable(booktabs = T, format.args = list(big.mark = ".", decimal.mark = ","),
               include.rownames = F)

```

## data from exercise 10-55 (Montgomery)

```{r}
dados <- tibble(Participantes = str_c("Indivíduo ", 1:10),
                Antes = c(
                   195,
  213,
  247,
  201,
  187,
  210,
  215,
  246,
  294,
  310
                ) %>% conv_unit("lbs", "kg"), 
                Depois = c(
                   187,
 195,
 221,
 190,
 175,
 197,
 199,
 221,
 278,
 285

                ) %>% conv_unit("lbs", "kg"))

dados %>% 
  xtable(caption = "Peso dos participantes em kg.",
         label = "tab:participante-kg",
         digits = 2,
         align = rep("c", 4)) %>% 
  print.xtable(booktabs = T, format.args = list(big.mark = ".", decimal.mark = ","),
               include.rownames = F)

```


## Data from exercise 10-56 (Montgomery)

```{r}
dados <- tibble(`Espécimes` = str_c("Barra ", 1:8),
                `Teste 1` = c(
                   1.2,
  1.3,
  1.5,
  1.4,
  1.7,
  1.8,
  1.4,
  1.3
 
                ), `Teste 2` = c(
       1.4,
 1.7,
 1.5,
 1.3,
 2.0,
 2.1,
 1.7,
 1.6
                ))

dados %>% 
  xtable(caption = "Nível de pureza das barras de aço.",
         label = "tab:especimes",
         digits = 1,
         align = rep("c", 4)) %>% 
  print.xtable(booktabs = T, format.args = list(big.mark = ".", decimal.mark = ","),
               include.rownames = F)

```

## Data from exercise 10-58 (Montgomery)

```{r}
dados <- tibble(`Árvores` = LETTERS[1:5],
                x1 = c(
                   30,
  33,
  30,
  32,
  30
 
                ), x2 = c(
                   58,
  69,
  51,
  62,
  49
 
                ), x3 = c(
                   87,
  111,
  75,
  112,
  81
 
                ), x4 = c(
                   115,
  156,
  108,
  167,
  125
 
                ), x5 = c(
                   120,
  172,
  115,
  179,
  142
 
                ), x6 = c(
                   142,
  203,
  139,
  209,
  174
 
                ), x7 = c(
                   145,
 203,
 140,
 214,
 177

                ))

dados %>% 
  xtable(caption = "Circunferências (em cm) das laranjeiras em sete momentos.",
         label = "tab:laranjeiras-circ",
         digits = 0,
         align = rep("c", 9)) %>% 
  print.xtable(booktabs = T, format.args = list(big.mark = ".", decimal.mark = ","),
               include.rownames = F)
```

## Data from exercise 10-61 (Montgomery)

```{r}
dados <- tibble(`Confinamento solidário` = c(
  9.6,
10.4,
9.7,
10.3,
9.2,
9.3,
9.9,
9.5,
9.0,
10.9
), `Confinamento regular` = c(
  10.7,
10.7,
10.4,
10.9,
10.5,
10.3,
9.6,
11.1,
11.2,
10.4
))

dados %>% 
  xtable(caption = "Atividade cerebral dos prisioneiros",
         label = "tab:confinamento",
         digits = 1,
         align = rep("c", ncol(dados) + 1)) %>% 
  print.xtable(booktabs = T, format.args = list(big.mark = ".", decimal.mark = ","),
               include.rownames = F)
```

## simulated example

We want to decide between these hypothesis: $H_0: p_1 \leq p_2$ e $H_1: p_1 > p_2$.

```{r}
set.seed(1235813)
x1 <- rbinom(300, 1, prob = 0.75)
x2 <- rbinom(300, 1, prob = 0.25)

sum(x1)
sum(x2)

```

