```{r dados, include=FALSE, message=FALSE} 
if (!require(pacman)) install.packages(pacman)
library(pacman)
p_load(readxl, writexl, readODS)
p_load(ggthemes)
p_load(glue)
p_load(statBasics)
p_load(exams)
p_load(Boom)
p_load(tidyverse)
options(scipen = 999) # prevent scientific notation


# número de categorias
n_cat <- 5

# tamanho da amostra
tam <- sample(1000:5000, 1)

# hiperparâmetro da dirichlet
hiper <- rexp(n_cat, 0.5)

# probabilidades
prob <- rdirichlet(1, hiper)

# categorias
categorias <- LETTERS[1:n_cat]

# amostra
amostra <- sample(categorias, tam, replace = TRUE, prob)

# data.frame
tab <- tibble(x = amostra)

write_xlsx(tab, "dados.xlsx")

# solução
sol <- c(
    categorias |> map_dbl(~ sum(.x == amostra)),
    categorias |> map_dbl(~ round(mean(.x == amostra) * 100, 2))
)
names(sol) <- NULL

#formatação
f <- \(x) format(x, decimal.mark = ",")
```

Question
========

Construa a tabela de distribuição de frequências (com duas casas decimais) para variável qualitativa **X** com categorias: `r categorias |> paste(collapse = ", ")`. A amostra para este exercícios está salva em [`dados.xlsx`](dados.xlsx).

|X|Frequência (absoluta)|Porcentagem|
|:---|:---|:----|
|A|\#\#ANSWER1\#\#|\#\#ANSWER6\#\#%|
|B|\#\#ANSWER2\#\#|\#\#ANSWER7\#\#%|
|C|\#\#ANSWER3\#\#|\#\#ANSWER8\#\#%|
|D|\#\#ANSWER4\#\#|\#\#ANSWER9\#\#%|
|E|\#\#ANSWER5\#\#|\#\#ANSWER10\#\#%|


```{r questionlist, echo = FALSE, results = "asis"}
exams::answerlist(rep("", length(sol)), markup = "markdown")
```


Solution
========

|X|Frequência (absoluta)|Porcentagem|
|:---|:---|:----|
|A|`r f(sol[1])`|`r f(sol[6])`|
|B|`r f(sol[2])`|`r f(sol[7])`|
|C|`r f(sol[3])`|`r f(sol[8])`|
|D|`r f(sol[4])`|`r f(sol[9])`|
|E|`r f(sol[5])`|`r f(sol[10])`|

```{r solutionlist, echo = FALSE, results = "asis"}
exams::answerlist(rep("", length(sol)), markup = "markdown")
```


Meta-information
================
exname: tabelaVarQuali
extype: cloze
exclozetype: `r rep("num", length(sol)) |> paste0(collapse = "|")`
exsolution: `r paste0(sol, collapse = "|")`
extol: 0.05