```{r}
#| echo: false
#| label: gerando-dados

library(pacman)

p_load(
    readxl, writexl, janitor, mvtnorm, DescTools, knitr, tidyverse
)

# formatação
f <- \(x) format(
    x,
    decimal.mark = ",",
    big.mark = "."
)

# número de linhas e colunas
nlinha <- sample(2:4, 1)
ncol <- sample(2:4, 1)

# tamanho da amostra
tam <- sample(500:1000, 1)

# variável qualitativa
quali <- function(x, n = nlinha, base = "A") {
    x |>
        map_chr(\(u) {
            for (k in 1:(n - 1)) {
                if (u <= qnorm(k / n)) {
                    return(str_interp("${base}_${k}"))
                }
            }
            return(str_interp("${base}_${n}"))
        })
}

# opção 1)
rho_opcao1 <- 0.95
matriz_opcao1 <- rmvnorm(
    tam,
    c(0, 0),
    rbind(c(1, rho_opcao1), c(rho_opcao1, 1))
)
X1 <- quali(matriz_opcao1[, 1], nlinha, "A")
Y1 <- quali(matriz_opcao1[, 2], ncol, "B")
tab_opcao1 <- tabyl(tibble(X = X1, Y =  Y1), X, Y)

# opção 2)
rho_opcao2 <- -0.95
matriz_opcao2 <- rmvnorm(
    tam,
    c(0, 0),
    rbind(c(1, rho_opcao2), c(rho_opcao2, 1))
)
X2 <- quali(matriz_opcao1[, 1], nlinha, "A")
Y2 <- quali(matriz_opcao1[, 2], ncol, "B")
tab_opcao2 <- tabyl(tibble(X = X2, Y =  Y2), X, Y)

# opção 3)
rho_opcao3 <- 0.5
matriz_opcao3 <- rmvnorm(
    tam,
    c(0, 0),
    rbind(c(1, rho_opcao3), c(rho_opcao3, 1))
)
X3 <- quali(matriz_opcao1[, 1], nlinha, "A")
Y3 <- quali(matriz_opcao1[, 2], ncol, "B")
tab_opcao3 <- tabyl(tibble(X = X3, Y =  Y3), X, Y)

# opção 4)
rho_opcao4 <- -0.5
matriz_opcao4 <- rmvnorm(
    tam,
    c(0, 0),
    rbind(c(1, rho_opcao4), c(rho_opcao4, 1))
)
X4 <- quali(matriz_opcao1[, 1], nlinha, "A")
Y4 <- quali(matriz_opcao1[, 2], ncol, "B")
tab_opcao4 <- tabyl(tibble(X = X4, Y =  Y4), X, Y)

# opção 5)
matriz_opcao5 <- rmvnorm(
    tam,
    c(0, 0),
    rbind(c(1, 0), c(0, 1))
)
X5 <- quali(matriz_opcao1[, 1], nlinha, "A")
Y5 <- quali(matriz_opcao1[, 2], ncol, "B")
tab_opcao5 <- tabyl(tibble(X = X5, Y =  Y5), X, Y)

# sorteio da opção
opcao <- sample(1:5, 1)
tabela <- case_match(
    opcao,
    1 ~ list(tab_opcao1),
    2 ~ list(tab_opcao2),
    3 ~ list(tab_opcao3),
    4 ~ list(tab_opcao4),
    5 ~ list(tab_opcao5)
)[[1]]
matriz  <- case_match(
    opcao,
    1 ~ list(matriz_opcao1),
    2 ~ list(matriz_opcao2),
    3 ~ list(matriz_opcao3),
    4 ~ list(matriz_opcao4),
    5 ~ list(matriz_opcao5)
)[[1]]
vars <- case_match(
    opcao,
    1 ~ list(cbind("X" = X1, "Y" = Y1)),
    2 ~ list(cbind("X" = X2, "Y" = Y2)),
    3 ~ list(cbind("X" = X3, "Y" = Y3)),
    4 ~ list(cbind("X" = X4, "Y" = Y4)),
    5 ~ list(cbind("X" = X5, "Y" = Y5)),
)[[1]]
dados <- case_match(
    opcao,
    1 ~ list(tibble(X = X1, Y = Y1)),
    2 ~ list(tibble(X = X2, Y = Y2)),
    3 ~ list(tibble(X = X3, Y = Y3)),
    4 ~ list(tibble(X = X4, Y = Y4)),
    5 ~ list(tibble(X = X5, Y = Y5)),
)[[1]]

# salvando os dados
write_xlsx(dados, "dados.xlsx")

# tabelas e qui-quadrado
ajuste <- chisq.test(tabela)

# solução
sol <- c(
    unlist(ajuste$observed[, 2:(ncol + 1)]),
    ContCoef(vars[, "X"], vars[, "Y"]),
    CramerV(vars[, "X"], vars[, "Y"])
)
names(sol) <- NULL
```

Question
========

Sejam X e Y duas variáveis qualitativas e uma amostra com `r tam` observações está disponível em [dados.xlsx](dados.xlsx).

<hr>

A tabela de contingência é dada por:

```{r}
#| echo: false
#| results: asis

matriz <- paste0("\\#\\#ANSWER", 1:(nlinha * ncol), "\\#\\#") |>
    matrix(nrow = nlinha, ncol = ncol)
row.names(matriz) <- paste0("A~", 1:nlinha, "~")
kable(
    matriz,
    row.names = TRUE,
    col.names = paste0("B~", 1:ncol, "~"),
    scientific = FALSE,
    table.attr = "border=\"1\"",
    format = "html"
)
```

<hr>

* Coeficiente de Contigência: `r paste0("\\#\\#ANSWER", nlinha * ncol + 1, "\\#\\#")`.
* Coeficiente V de Cramer: `r paste0("\\#\\#ANSWER", nlinha * ncol + 2, "\\#\\#")`.

Para calcular o Coeficiente de Contingência com a função `ContCoef` do pacote `DescTools`.<br>
Para calcular o Coeficiente V de Cramer com a função `CramerV` do pacote `DescTools`.

<hr>

```{r}
#| echo: false
#| results: asis
exams::answerlist(rep("", length(sol)), markup = "markdown")
```

Solution
========

A tabela de contingência observada é dada por:

```{r}
#| echo: false
#| results: asis

matriz <- sol[1:(nlinha * ncol)] |>
    matrix(nrow = nlinha, ncol = ncol)
row.names(matriz) <- paste0("A~", 1:nlinha, "~")
kable(
    matriz,
    row.names = TRUE,
    col.names = paste0("B~", 1:ncol, "~"),
    digits = 4,
    scientific = FALSE,
    table.attr = "border=\"1\"",
    format.args = list(
        decimal.mark = ",",
        big.mark = "."
    ),
    format = "html"
)
```

<hr>


* Coeficiente de contigência modificada: `r f(sol[nlinha * ncol + 1])`.
* Coeficiente V de Cramer: `r f(sol[nlinha * ncol + 2])`.


```{r}
#| echo: false
#| results: asis
exams::answerlist(rep("", length(sol)), markup = "markdown")
```

Meta-information
================
exname: associacao_qualitativa_dados
extype: cloze
exclozetype: `r rep("num", length(sol)) |> paste0(collapse = "|")`
exsolution: `r sol |> paste0(collapse = "|")`
extol: 0.05