```{r}
#| label: Gerando os dados da questão
#| echo: false

library(pacman)

p_load(
    readxl, writexl, janitor, lettervalue, ggthemes,
    glue,
    e1071, KbMvtSkew, exams, tidyverse
)

# opções
opcoes <- c(
    "boxplot" = "`ggplot2`",
    "`dplyr`",
    "skewness_kurtosis" = "`e1071`",
    "`e7110`",
    "bowley" = "`KbMvtSkew`",
    "`KbMutSkew`",
    "`KbMvtSKew`",
    "valores_letra" = "`lettervalue`",
    "`letter_value`",
    "Trabalhadores do mundo uni-vos.",
    "De cada qual, segundo sua capacidade; a cada qual, segundo essas necessidades."
)
n_opcoes <- length(opcoes)

# solução
sol <- c(
    letra_a = paste(ifelse(names(opcoes) == "boxplot", 1, 0), collapse = ""),
    letra_b = paste(ifelse(names(opcoes) == "skewness_kurtosis", 1, 0),
                collapse = ""),
    letra_c = paste(ifelse(names(opcoes) == "skewness_kurtosis", 1, 0),
                    collapse = ""),
    letra_d = paste(ifelse(names(opcoes) == "bowley", 1, 0), collapse = ""),
    letra_e = paste(ifelse(names(opcoes) == "valores_letra", 1, 0),
                    collapse = "")
)

make_list <- \(x) for(k in seq_along(x)) print(glue("* {x[k]}"))

# formatação
f <- \(x) format(
    x,
    decimal.mark = ",",
    big.mark = "."
)

```

Question
========

Escolha a opção correta para cada item:

a. Pacote da linguagem `R` para desenhar um diagrama de caixa.
a. Pacote da linguagem `R` para calcular assemetria usando momentos.
a. Pacote da linguagem `R` para calcular curtose usando momentos.
a. Pacote da linguagem `R` para calcular o coeficiente de Bowley.
a. Pacote da linguagem `R` para desenhar o diagrama de resumo de 9 números.

Questionlist
------------

```{r}
#| echo: false
#| results: asis

make_list(rep(opcoes, 5))

```


Solution
========

Solutionlist
------------

```{r}
#| echo: false
#| results: asis

lista <- c(opcoes["boxplot"], rep("", n_opcoes - 1)) |>
    c(opcoes["skewness_kurtosis"], rep("", n_opcoes - 1)) |>
    c(opcoes["skewness_kurtosis"], rep("", n_opcoes - 1)) |>
    c(opcoes["bowley"], rep("", n_opcoes - 1)) |>
    c(opcoes["valores_letra"], rep("", n_opcoes - 1))

make_list(lista)
```



Meta-information
================
exname: boxplot
extype: cloze
exclozetype: `r paste(rep("schoice", 5), collapse="|")`
exsolution: `r paste(sol, collapse="|")`
extol: 0.05