```{r}
#| echo: false
#| label: gerando-dados

library(pacman)

p_load(
    readxl, writexl, janitor,
    glue,
    exams,
    tidyverse
)

# formatação
f <- \(x) format(
    x,
    big.mark = ".",
    decimal.mark = ","
)

options(scipen = 999) #prevent scientific notation

# média populacional
media <- runif(1, 10, 15) |> round(2)

# a e b
a <- qpois(
    runif(1, 0.1, 0.25),
    media
) |> round(2)
b <- qpois(
    runif(1, 0.2, 0.4),
    media
) |> round(2)
ce <- qpois(
    runif(1, 0.6, 0.8),
    media
) |> round(2)
d <- qpois(
    runif(1, 0.75, 0.9),
    media
) |> round(2)

# solução (num)
sol <- c(
    "LE" = ppois(a, media),
    "desigualdade" = ppois(ce, media) - ppois(b, media),
    "GE" = 1 - ppois(d, media),
    "media" = media,
    "segunda_momento_fatorial" = media^2,
    "s2" = media
)

# make a list
make_list <- \(v) {
    for(k in seq_along(v)) {
        print(glue("* {v[k]}"))
    }
}

# opcoes
opcoes <- c(
    "normal_momento" = "exp(&mu;&#183;t + 0,5&#183;&sigma;&#10038;&#10038;2&#183;t&#10038;&#10038;2)",
    "normal_caracteristica" = "exp(i&#183;t&#183;&mu; - 0,5&#183;&sigma;&#10038;&#10038;2&#183;t&#10038;&#10038;2)",
    "normal_fatorial" = "t&#10038;&#10038;&mu;&#183;exp(0,5&#183;&sigma;&#10038;&#10038;2&#183;t&#10038;&#10038;2)",
    "binom_momento" = "(p&#183;exp(t)+1-p)&#10038;&#10038;n",
    "binom_caracteristica" = "(p&#183;exp(i&#183;t)+1-p)&#10038;&#10038;n",
    "binom_fatorial" = "(p&#183;t+1-p)&#10038;&#10038;n",
    "poisson_momento" = "exp(&lambda;&#183;exp(t)-&lambda;)",
    "poisson_caracteristica" = "exp(&lambda;&#183;exp(i&#183;t)-&lambda;)",
    "poisson_fatorial" = "exp(&lambda;&#183;t-&lambda;)",
    "exp_momento" = "&lambda;&#183;(&lambda; - t)&#10038;&#10038;-1",
    "exp_caracteristica" = "&lambda;&#183;(&lambda; -i&#183;t)&#10038;&#10038;-1",
    "exp_fatorial" = "&lambda;&#183;(&lambda; - ln(t))&#10038;&#10038;-1"
)

# sol_opcoes
# momento
opcoes_momento <- c(
    opcoes["poisson_momento"],
    rep("", length(opcoes) - 1)
)
sol_momento <- names(opcoes) |>
    map_chr(~ ifelse(.x == "poisson_momento", "1", "0")) |>
    paste0(collapse = "")
# caracteristica
opcoes_caracteristica <- c(
    opcoes["poisson_caracteristica"],
    rep("", length(opcoes) - 1)
)
sol_caracteristica <- names(opcoes) |>
    map_chr(~ ifelse(.x == "poisson_caracteristica", "1", "0")) |>
    paste0(collapse = "")
# fatorial
opcoes_fatorial <- c(
    opcoes["poisson_fatorial"],
    rep("", length(opcoes) - 1)
)
sol_fatorial <- names(opcoes) |>
    map_chr(~ ifelse(.x == "poisson_fatorial", "1", "0")) |>
    paste0(collapse = "")


```

Question
========
Seja X uma variável aleatória discreta com distribuição Poisson com um número médio de ocorrências no intervalo de tempo limitado e fechado igual `r f(media)` . Determine:
  
i. P(X < `r f(a)`): \#\#ANSWER1\#\#
i. P(`r f(b)` < X &le; `r f(ce)`): \#\#ANSWER2\#\#
i. P(X > `r f(d)`): \#\#ANSWER3\#\#
i. Primeiro momento fatorial: \#\#ANSWER4\#\#
i. Segundo momento fatorial: \#\#ANSWER5\#\#
i. Segundo momento central: \#\#ANSWER6\#\#
i. Função geradora de momentos: \#\#ANSWER7\#\#
i. Função característica: \#\#ANSWER8\#\#
i. Função geradora de momentos fatoriais: \#\#ANSWER9\#\#


**Pelas limitações do AVA, x&#10038;&#10038;a representa x^a^ nos itens acima.**

Questionlist
------------
```{r}
#| echo: false
#| results: asis

make_list(rep("", length(sol)))
make_list(opcoes)
make_list(opcoes)
make_list(opcoes)
```

Solution
========

i. P(X < `r f(a)`): `r f(sol[1])`.
i. P(`r f(b)` < X &le; `r f(ce)`): `r f(sol[2])`. 
i. P(X > `r f(d)`):  `r f(sol[3])`.
i. Primeiro momento fatorial: `r f(sol[4])`.
i. Segundo momento fatorial: `r f(sol[5])`.
i. Segundo momento central: `r f(sol[6])`.
i. Função geradora de momentos: `r opcoes["poisson_momento"]`.
i. Função característica: `r opcoes["poisson_caracteristica"]`.
i. Função geradora de momentos fatoriais: `r opcoes["poisson_fatorial"]`.

Solutionlist
------------
```{r}
#| echo: false
#| results: asis

make_list(rep("", length(sol)))
make_list(opcoes_momento)
make_list(opcoes_caracteristica)
make_list(opcoes_fatorial)
```

Meta-information
================
exname: momentosPoisson
extype: cloze
exclozetype: `r rep("num", length(sol)) |> paste(collapse = "|")`|schoice|schoice|schoice
exsolution: `r sol |> paste(collapse = "|")`|`r sol_momento`|`r sol_caracteristica`|`r sol_fatorial`
exshuffle: TRUE
extol: 0.05