```{r dpg, include=F, echo=F, message=F}
library(exams)
library(magrittr)
library(readxl)
library(writexl)
library(knitr)
library(patchwork)
library(ggthemes)
library(tidyverse)
options(scipen = 999) #prevent scientific notation

tam <- 1000

amostra_a <- (rbeta(tam, shape1 = 0.5, shape2 = 10) * 100) |> round(2)
amostra_b <- (rbeta(tam, shape1 = 10, shape2 = 0.5) * 100)  |> round(2)
amostra_c <- (rbeta(tam, shape1 = 5, shape2 = 5) * 100) |> round(2)

bowley <- \(x) {
    q1 <- quantile(x, 0.25) |> unname()
    q2 <- quantile(x, 0.5) |> unname()
    q3 <- quantile(x, 0.75) |> unname()

    ((q3 - 2 * q2 + q1) / (q3 - q1)) |> round(2)
}

dq <- \(x) {
    q1 <- quantile(x, 0.25) |> unname()
    q3 <- quantile(x, 0.75) |> unname()

    (q3 - q1) |> round(2)
}


dq_a <- dq(amostra_a)
dq_b <- dq(amostra_b)
dq_c <- dq(amostra_c)
bowley_a <- bowley(amostra_a)
bowley_b <- bowley(amostra_b)
bowley_c <- bowley(amostra_c)

```

Question
========

Considere os diagramas de caixa para três variáveis quantitativas contínuas de uma amostra representadas nas figuras A, B e C. Com base nessas figuras, responda (com duas casas decimais):

```{r, echo=F, fig.width=10, fig.cap=" "}
diagrama <- \(x) {
    q1 <- quantile(x, 0.25) |> unname()
    q2 <- quantile(x, 0.5) |> unname()
    q3 <- quantile(x, 0.75) |> unname()

    ls <- (q3 + 1.5 * (q3 - q1))
    li <- (q1 - 1.5 * (q3 - q1))

    tibble(li, q1, q2, q3, ls)
}
df_a <- diagrama(amostra_a)
g1 <- ggplot(data = df_a) +
    geom_boxplot(aes(x = "", ymin = li, lower = q1, middle = q2, upper = q3,
                    ymax = ls),
                stat = "identity", outlier.shape = NA) +
    scale_y_continuous(breaks = c(df_a$li, df_a$q1, df_a$q2, df_a$q3, df_a$ls)) +
    theme_calc() +
    labs(y = "Variável X", title = "Figura A.", x = "")

df_b <- diagrama(amostra_b)
g2 <- ggplot(data = df_b) +
    geom_boxplot(aes(x = "", ymin = li, lower = q1, middle = q2, upper = q3,
                    ymax = ls),
                stat = "identity", outlier.shape = NA) +
    scale_y_continuous(breaks = c(df_b$li, df_b$q1, df_b$q2, df_b$q3, df_b$ls)) +
    theme_calc() +
    labs(y = "Variável Y", title = "Figura B.", x = "")

df_c <- diagrama(amostra_c)
g3 <- ggplot(data = df_c) +
    geom_boxplot(aes(x = "", ymin = li, lower = q1, middle = q2, upper = q3,
                    ymax = ls),
                stat = "identity", outlier.shape = NA) +
    scale_y_continuous(breaks = c(df_c$li, df_c$q1, df_c$q2, df_c$q3, df_c$ls)) +
    theme_calc() +
    labs(y = "Variável Z", title = "Figura C.", x = "")

g1 + g2 + g3
```

* O intervalo interquartílico para a variável X é: \#\#ANSWER1\#\#.
* O coeficiente de bowley para a variável X é: \#\#ANSWER2\#\#.
* O intervalo interquartílico para a variável Y é: \#\#ANSWER3\#\#.
* O coeficiente de bowley para a variável Y é: \#\#ANSWER4\#\#.
* O intervalo interquartílico para a variável Z é: \#\#ANSWER5\#\#.
* O coeficiente de bowley para a variável Z é: \#\#ANSWER6\#\#.

Questionlist
------------

* 
* 
* 
* 
* 
* 

Solution
========
Solutionlist
------------
* O intervalo interquartílico para a variável X é: `r dq_a`
* O coeficiente de bowley para a variável X é: `r bowley_a`
* O intervalo interquartílico para a variável Y é: `r dq_b`
* O coeficiente de bowley para a variável Y é: `r bowley_b`
* O intervalo interquartílico para a variável Z é: `r dq_c`
* O coeficiente de bowley para a variável Z é: `r bowley_c`

Meta-information
================
exname: diagramaCaixaBowley
extype: cloze
exclozetype: num|num|num|num|num|num
exsolution: `r dq_a`|`r bowley_a`|`r dq_b`|`r bowley_b`|`r dq_c`|`r bowley_c`
extol: 0.05
