```{r dgp, include = FALSE}
library(pacman)
p_load(
    exams,
    readxl,
    writexl,
    Boom,
    gt,
    tidyverse
)

options(scipen = 999) #prevent scientific notation

# tamanho do suporte
tam <- sample(5:10, 1)

# função de probabilidade
while (TRUE) {
    fp <- rdirichlet(1, rexp(tam, 0.5)) |> round(4)
    if (!near(min(fp), 0)) break
}

# suporte
suporte <- sample.int(1000, tam, replace = FALSE)

# conjunto B
lower_a <- runif(1, (min(suporte) + max(suporte)) / 2, max(suporte)) |> round(2)
upper_b <- runif(1, min(suporte), (min(suporte) + max(suporte)) / 2) |> round(2)

# dados
dados <- tibble(suporte, fp) |>
    arrange(suporte)

# Solução
sumario_b <- dados |>
    filter(suporte <= upper_b) |>
    summarise(resposta = sum(fp))
sumario_a <- dados |>
    filter(suporte > lower_a) |>
    summarise(resposta = sum(fp))

sol <- c(
    "a" = sumario_a$resposta,
    "b" = sumario_b$resposta
) |> round(2)

f <- \(x) format(
    x,
    big.mark = ".",
    decimal.mark = ","
)
```

Question
========

Seja X uma variável aleatória discreta com suporte e função de probabilidade dada pela tabela abaixo. 

```{r}
#| echo: false
gt(dados) |>
    tab_header(title = "Suporte e função de probabilidade de X.") |>
    cols_label(
        suporte = md("**Suporte**"),
        fp = md("**Função de probabilidade**")
    ) |>
    fmt_number(
        columns = fp,
        decimals = 5,
        sep_mark = ".",
        dec_mark = ","
    )
```

Calcule as seguintes probabilidades.

* P(X > `r f(lower_a)`): \#\#ANSWER1\#\#
* P(X &#8804; `r f(upper_b)`): \#\#ANSWER2\#\#


Solution
========

* P(X > `r f(lower_a)`): `r f(sol["a"])`.
* P(X &#8804; `r f(upper_b)`): `r f(sol["b"])`.



Meta-information
================
exname: vaDiscreta
extype: cloze
exclozetype: `r rep("num", length(sol)) |> paste0(collapse = "|")`
exsolution: `r paste0(sol, collapse = "|")`
extol: 0.05