```{r}
#| label: dados-gerados
#| echo: false

library(pacman)

p_load(
    writexl, janitor,
    glue,
    ggthemes,
    tidyverse
)

# formatação
f <- \(x) format(
    x,
    big.mark = ".",
    decimal.mark = ","
)

moda <- vector("numeric", 4)
q1 <- vector("numeric", 4)
q2 <- vector("numeric", 4)
q3 <- vector("numeric", 4)
q_01 <- vector("numeric", 4)
q_09 <- vector("numeric", 4)

# opção 1)
x0_op1 <- runif(1, 2, 4) |> round(2)
x1_op1 <- runif(1, 5, 10) |> round(2)
area <- (x1_op1^3 - x0_op1^3) / 3
f1 <- glue("
F(x) = 0, se x < {f(x0_op1)},

F(x) = (x^3^ - {f(x0_op1)}^3^) &#183; (3 &#183; {f(area)})^-1^, se {f(x0_op1)} &le; x < {f(x1_op1)},

F(x) = 1, se x &ge; {f(x1_op1)}.
")
p <- 1 / 3
moda[1] <- x1_op1
q1[1] <- (3 * area * 0.25 + x0_op1^3)^p
    q2[1] <- (3 * area * 0.5 + x0_op1^3)^p
q3[1] <- (3 * area * 0.75 + x0_op1^3)^p
q_01[1] <- (3 * area * 0.1 + x0_op1^3)^p
q_09[1] <- (3 * area * 0.9 + x0_op1^3)^p

# opção 2)
x0_op2 <- runif(1, 2, 4) |> round(2)
x1_op2 <- runif(1, 5, 10) |> round(2)
f2 <- glue("
F(x) = 0, se x < {f(x0_op2)}

F(x) = (x - {f(x0_op2)}) &#183; ({f(x1_op2)} - {f(x0_op2)})^-1^, se {f(x0_op2)} &le; x < {f(x1_op2)},

F(x) = 1, se x &ge; {f(x0_op2)}.
")
moda[2] <- x1_op2
q1[2] <- (x1_op2 - x0_op2) * 0.25 + x0_op2
q2[2] <- (x1_op2 - x0_op2) * 0.5 + x0_op2
q3[2] <- (x1_op2 - x0_op2) * 0.75 + x0_op2
q_01[2] <- (x1_op2 - x0_op2) * 0.1 + x0_op2
q_09[2] <- (x1_op2 - x0_op2) * 0.9 + x0_op2

# opção 3)
taxa <- runif(1, 2, 6) |> round(2)
f3 <- glue("
F(x) = 0, se x &le; 0,

F(x) = 1 - exp(-{f(taxa)}&#183; x), se x > 0.
")
moda[3] <- 0
q1[3] <- qexp(0.25, taxa)
q2[3] <- qexp(0.5, taxa)
q3[3] <- qexp(0.75, taxa)
q_01[3] <- qexp(0.1, taxa)
q_09[3] <- qexp(0.9, taxa)

# opção 4)
media_pop <- runif(1, -30, -1)
dp_pop <- runif(1, 5, 10)
f4 <- glue("
F(x) = &#8747;~-&#8734;~^x^ (2&#183; &pi;&#183; {f(dp_pop)})^-0,5^ exp(-0,5&#183; {f(dp_pop)}^-1^ (u {ifelse(media_pop < 0, '+', '-')} {f(ifelse(media_pop < 0, abs(media_pop), media_pop))}))du.
")
moda[4] <- media_pop
q1[4] <- qnorm(0.25, media_pop, sqrt(dp_pop))
q2[4] <- qnorm(0.5, media_pop, sqrt(dp_pop))
q3[4] <- qnorm(0.75, media_pop, sqrt(dp_pop))
q_01[4] <- qnorm(0.1, media_pop, sqrt(dp_pop))
q_09[4] <- qnorm(0.9, media_pop, sqrt(dp_pop))


FDA <- c(f1, f2, f3, f4)

opcao <- sample.int(4, 1)
opcao <- 1
sol <- c(
    "moda" = moda[opcao],
    "q1" = q1[opcao],
    "q2" = q2[opcao],
    "q3" = q3[opcao],
    "q_01" = q_01[opcao],
    "q_09" = q_09[opcao]
)
```

Question
========
Considere X uma variável aleatória contínua com Função de Distribuição acumulada dada por:


```{r}
#| echo: false
#| results: asis

cat(FDA[opcao])
```

<hr>
 Calcule:

Questionlist
------------
* moda (se for mais de um valor, pegue o maior):
* primeiro quartil:
* mediana:
* terceiro quartil:
* o quantil de ordem 10%:
* valor de corte que classifica uma observação de X como entre as 10% maiores observações possíveis de X:


Solution
========
Solutionlist
------------
* moda (se for mais de um valor, pegue o maior): `r f(sol['moda'])`.
* primeiro quartil: `r f(sol['q1'])`.
* mediana: `r f(sol['q2'])`.
* terceiro quartil: `r f(sol['q3'])`.
* o quantil de ordem 10%: `r f(sol['q_01'])`.
* valor de corte que classifica uma observação de X como entre as 10% maiores observações possíveis de X: `r f(sol['q_09'])`.

Meta-information
================
exname: moda_quantil_va_discreta
extype: cloze
exclozetype: `r rep("num", length(sol)) |> paste(collapse = "|")`
exsolution: `r sol |> paste(collapse = "|")`
extol: 0.05