```{r dados, include=FALSE, message=FALSE} 
library(exams)
library(knitr)
options(scipen = 999) # prevent scientific notation
library(ggthemes)
library(tidyverse)

# tamanho da amostra
tam <- 1000

# random sample of integer values
amostra <- rnorm(tam, mean = 500, sd = 100)
while (abs(mean(400 <= amostra & amostra < 500) - mean(500 <= amostra & amostra < 600)) < 0.05) {
    amostra <- rnorm(tam, mean = 500, sd = 100)
}

# breaks
limites <- seq(from = -200, to = 1200, by = 100)

# solução
proporcao <- (mean(400 <= amostra & amostra < 600)) |> round(2) # correct
```

Question
========
Considere X uma variável quantitativa contínua cujo histograma está apresentado na figura abaixo. Qual a proporção de elementos da amostra com valor de X entre 400 e 600, ou seja, a frequência relativa do intervalo [400, 600)? Responda com duas casas decimais.

```{r grafico, echo=FALSE, fig.cap=" "}
df <- tibble(X = amostra)
df <- df |>
    mutate(intervalos = cut(X, breaks = limites, include.lowest = T, right = F))

df_freq <- df |>
    group_by(intervalos) |>
    summarise(freq = n())

intervalos <- vector("character")
for (k in 1:(length(limites) - 1)) {
    intervalos[k] <- str_interp("[${limites[k]},${limites[k + 1]})")
}
intervalos[k] <- str_interp("[${limites[k]},${limites[k + 1]}]")

eixo_y <- seq_along(intervalos) |>
    map_dbl(\(i) {
        valor <- 0
        if (intervalos[i] %in% df_freq$intervalos) {
            j <- which(intervalos[i] == df_freq$intervalos)
            valor <- df_freq$freq[j] / tam
        }
        return(valor / 100)
    }) |> unique() |> sort()

ggplot(df, aes(x = X)) +
    geom_histogram(aes(y = ..density..), fill = "blue", breaks = limites, closed = "left") +
    scale_y_continuous(breaks = eixo_y, limits = c(0, max(eixo_y) + 0.0001)) +
    scale_x_continuous(breaks = limites) +
    theme_calc() +
    labs(title = "Histograma para a variável quantitativa contínua X.", x = "X", y = "Densidade de Frequência")
```


Solution
========
A frequência relativa de X para o intervalo [400, 600) é  `r proporcao`. 

Meta-information
================
exname: histograma
extype: num
exsolution: `r proporcao`
extol: 0.02