```{r dgp, include = FALSE}
library(pacman)

p_load(exams)
p_load(magrittr)
p_load(readxl)
p_load(writexl)
p_load(knitr)
p_load(statBasics)
p_load(gt)
p_load(tidyverse)
options(scipen = 999) #prevent scientific notation

# proporção de sucesso
p <- runif(1, min = 0.25, 0.75) |> round(2)

# número de casos
size <- 5

# função de probabilidade
fp <- dbinom(0:size, size, prob = p) |>
    round(6)

# suporte da variável aleatória discreta
suporte <- sample(0:50, size + 1, replace = FALSE) |> sort()

# questão
fda <- c(0, cumsum(fp)) |> round(5)

# Solução
sol <- c(
    suporte,
    fp |> round(2)
)

modelo <- tibble(suporte, fp)

fomt <- \(x) format(x, decimal.mark = ",")
```

Question
========

Seja X uma variável aleatória discreta função de distribuição acumulada descrita por: 

* se x < `r fomt(suporte[1])`, então F(x) = `r fomt(fda[1])`
* se `r fomt(suporte[1])` &#10877; x < `r fomt(suporte[2])`, F(x) = `r fomt(fda[2])`
* se `r fomt(suporte[2])` &#10877; x < `r fomt(suporte[3])`, F(x) = `r fomt(fda[3])`
* se `r fomt(suporte[3])` &#10877; x < `r fomt(suporte[4])`, F(x) = `r fomt(fda[4])`
* se `r fomt(suporte[4])` &#10877; x < `r fomt(suporte[5])`, F(x) = `r fomt(fda[5])`
* se `r fomt(suporte[5])` &#10877; x < `r fomt(suporte[6])`, F(x) = `r fomt(fda[6])`
* se x &#10878; `r fomt(suporte[6])`, F(x) = `r fomt(fda[7])`

Então é o suporte e a função de probabilidade (com duas casas decimais) é dada por:

|x|f(x)|
|:---:|:-----:|
|\#\#ANSWER1\#\#|\#\#ANSWER7\#\#|
|\#\#ANSWER2\#\#|\#\#ANSWER8\#\#|
|\#\#ANSWER3\#\#|\#\#ANSWER9\#\#|
|\#\#ANSWER4\#\#|\#\#ANSWER10\#\#|
|\#\#ANSWER5\#\#|\#\#ANSWER11\#\#|
|\#\#ANSWER6\#\#|\#\#ANSWER12\#\#|

```{r questionlist, echo = FALSE, results = "asis"}
exams::answerlist(rep("", length(sol)), markup = "markdown")
```


Solution
========
O suporte e a função de probabilidade é dada pela seguinte tabela abaixo.

|x|f(x)|
|:---:|:-----:|
|`r format(suporte[1], decimal.mark = ",")`|`r format(fp[1] |> round(2), decimal.mark = ",")`|
|`r format(suporte[2], decimal.mark = ",")`|`r format(fp[2] |> round(2), decimal.mark = ",")`|
|`r format(suporte[3], decimal.mark = ",")`|`r format(fp[3] |> round(2), decimal.mark = ",")`|
|`r format(suporte[4], decimal.mark = ",")`|`r format(fp[4] |> round(2), decimal.mark = ",")`|
|`r format(suporte[5], decimal.mark = ",")`|`r format(fp[5] |> round(2), decimal.mark = ",")`|
|`r format(suporte[6], decimal.mark = ",")`|`r format(fp[6] |> round(2), decimal.mark = ",")`|


```{r solutionlist, echo = FALSE, results = "asis"}
exams::answerlist(rep("", length(sol)), markup = "markdown")
```

Meta-information
================
exname: fda2fp
extype: cloze
exclozetype: `r rep("num", length(sol)) |> paste0(collapse = "|")`
exsolution: `r paste0(sol, collapse = "|")`
extol: 0.05