---
title: "Estatística Computacional"
subtitle: "Universidade Federal da Bahia"
author: "Gilberto Pereira Sassi"
date: "Tópico 3"
output:
  bookdown::ioslides_presentation2:
    transition: "faster"
    logo: "https://i.postimg.cc/ZRypsc2c/logo.jpg"
    widescreen: true
    css: "estilo.css"
---

```{r setup, include=FALSE}
knitr::opts_chunk$set(echo = TRUE, fig.align="center")
library(readxl)
library(writexl)
library(ggthemes)
library(codetools)
library(glue)
library(lvplot)
library(tidyverse)
```

## Pacotes que iremos usar na semana 4

```{r}
library(readxl)
library(readODS)
library(openxlsx)
library(ggthemes)
library(lvplot)
library(glue)
library(codetools)
library(tidyverse)
```

# Linguagem `R` e  `tidyverse`  <br><br><br> um pouco de programação

## `pivot_longer` e `pivot_wider`: pacote `tidyr`

* **`tidyr`:** transformar e modificar uma `tibble` para transformar em um `tidy data`. 

#### `tidy data`

1. Cada coluna é uma variável
1. Cada linha é uma observação
1. Cada célula é um único valor

Para mais detalhes sobre `tidy data`, vide [`tidy data`](https://tidyr.tidyverse.org/articles/tidy-data.html)

#### `pivot_longer` e `pivot_wider`

* Transforma as colunas `names:values` em várias colunas
* Transforma várias colunas em colunas `names:values`

Para mais detalhes, vide a [documentação oficial do pacote `tidyr`](https://tidyr.tidyverse.org/)

## `pivot_longer` e `pivot_wider`: pacote `tidyr` {.smaller}

* **`religiao_renda.csv`:** conjunto de dados sobre religião e renda. Disponível em [dados sobre religião e renda](https://www.pewforum.org/religious-landscape-study/).

#### `pivot_longer`

```{r, message=F}
dados <- read_csv2('data/raw/religiao_renda.csv')

tab <- dados |> 
  pivot_longer(-religion, names_to = 'Renda', values_to = "Frequência")
head(tab, n = 4)

write_xlsx(tab, 'data/processed/exemplo_pivot_longer.xlsx')
```

## `pivot_longer` e `pivot_wider`: pacote `tidyr` {.smaller}

* **`peixe_descoberto`:** conjunto de dados sobre a visualização de um peixe em uma estação de monitoramento. Disponível em [dados sobre peixes descobertos](https://fishsciences.github.io/post/visualizing-fish-encounter-histories/).

#### `pivot_longer`

```{r}
dados <- read_xlsx('data/raw/peixe_descoberto.xlsx')

tab <- dados |> 
  pivot_wider(names_from = 'fish', values_from = 'seen', names_glue = "peixe_id_{fish}")
head(tab, n = 2)

write_xlsx(tab, 'data/processed/exemplo_pivot_wider.xlsx')
```

## Função 

* Útil para evitar repetição de código
* Usamos para otimização de funções em estatística (por exemplo, achar ponto de máximo da função de verossimilhança)

#### Sintaxe básica

```r
<nome da função> <- function(<parâmetros>){
  corpo da função
  último valor da última expressão avaliada é retornada
}
```

#### Funções úteis

* `body()`: retorna o corpo da função
* `formals()`: retorna uma lista com os parâmetros e os valores padronizados
* `environment()`: retorna a estrutura de dados associada com a criação da função

## Função {.smaller}

#### Regra de escopo

* **Regra de escopo:** regras para de como avaliar um objeto em `R`
  * primeiro o `R` busca o objeto dentro do _escopo da função_ (ou seja, verifica se o objeto foi criado dentro do corpo da função)
  * se o objeto não existe dentro do _escopo da função_
  * **importante:** evite o uso de funções que são definidas globalmente dentro de funções!

#### Exemplo

Variável definida localmente dentro de uma função com o mesmo nome de um objeto global.

```{r}
x <- 10
f <- function() {
  x <- 1
  x
}
f()
```

## Função 

#### Exemplo

Função criada dentro de outra função.

```{r}
f <- function() {
  y <- 2
  function(x) c('x' = x, 'y' = y)
}
y <- 1
h <- f()
h(3)
```

## Função 

#### Exemplo

Podemos descobrir se uma função depende definidos globalmente com a função `findGlobals` definida em `codetools`.

```{r}
x <- 1
f <- function(y) x + y

# checando se uma função depende de objetos definidos globalmente
codetools::findGlobals(f)
```

## Função

#### _shorthand_ (a partir da versão 4.1)

```r
z <- \(x) {
  <body function>
}
```
ou

```r
z <- \(x) <expression>
```

## Função {.smaller}

#### Valor padrão e organização dos parâmetros 


```{r}
z <- function(x, translado = 0) {
  y <- x + translado
  round((y - mean(y)) / sd(y), 2)
}
z(1:5)
z(1:5, 0)
```

----

```{r}
z(1:5, translado = 0)
z(translado = 0, 1:5)
```

## Função {.smaller}

#### Parâmetro ellipsis

* **`...`:** parâmetros adicionais (pode ser um ou mais parâmetros) 
* Pontos transformar `...` in lista para acessar os valores

```{r}
z <- function(x, translado = 0, ...) {
  y <- x + translado
  argumentos <- list(...)
  print(argumentos)
  m <- mean(x, ...)
  s <- sd(x, ...)
  round((x - m) / s, 2)
}
x <- c(NA, 1:5, NA)
z(x, translado = 0, na.rm = TRUE)
```

## Função {.smaller}

#### Função anônima

* **Função anônima:** objeto função sem qualquer identificação (usado principalmente com as funções `*apply` e `map*`)

```{r}
library(numDeriv)
grad(\(x) sum(x^2), 1:4)
hessian(\(x) sum(x^2), 1:6)
```

## Operadores lógicos {.smaller}

* **Valores lógicos:** `TRUE(T)` ou `FALSE(F)`

* _Negação_: `!`

```{r}
!F
```

* _E_: `&`

```{r}
F & T
```

* _Igualdade_: `==`

```{r}
1 == 2
```

----

* _Ou_: `|`

```{r}
F | T
```


* _Ou exclusivo_: `xor`

```{r}
xor(F, T)
xor(T, T)
```

----

* `any()` retorna `TRUE` se algum elemento de um vetor lógico

```{r}
any(c(T, T, T))
any(c(F, T, T))
any(c(F, F, F))
```

----

* `all()` retorna `TRUE` se todos os elementos de um vetor lógico

```{r}
all(c(T, T, T))
all(c(F, T, T))
all(c(F, F, F))
```

----

* **near()**  função do pacote `dplyr` para comparar tipo de dados `double`

```{r}
sqrt(2)^2 == 2
near(sqrt(2)^2, 2)
```

* **all.equal()** retorna `TRUE` se todos os valores de dois vetores são iguais

```{r}
all.equal(c(1,1), c(1,1) + 1e-4, tol = 1e-3)
```

----

```{r}
all.equal(c(1,1), c(1,1) + 1e-3, tol = 1e-3)
all.equal(c(1,1), c(1,1) + 1e-2, tol = 1e-3)
```

## Função {.smaller}

#### Mensagens aos usuários

* `stop()`: para a execução e exibe uma mensagem de erro ao usuário
* `warning()`: exibe mensagem de atenção ao usuário
* `message()`: exibe mensagem úteis ao usuário

```{r}
fracao <- function(x) {
  message('Olá, eu criei essa função!!!')

  # problema com divisão por zero
  if (near(x, 0)) {
    stop("Proibido divisão por zero!")
  }
  
  # problema com valores muito pequenos
  if (abs(x) < 1e-4){
    warning("Valor muito pequeno.")
  }
  
  1 / x
}
```

-----

```{r, error = TRUE}
fracao(0.5)
fracao(0)
```

----

```{r, error = TRUE}
fracao(1e-5)
```

## Lidando com mensagens de erro {.smaller}

* `possibly()` se acontecer retorno uma valor padrão
* `quietly()` Se acontecer um erro, a execução para imediatamente. Quando funciona, retorna uma lista com os seguintes componentes `result`, `output`, `warnings` e `messages`.
* `safely()` retorna uma lista com os componentes `result` e `error`.

```{r, echo=F}
fracao <- function(x) {
  # problema com divisão por zero
  if (near(x, 0)) {
    stop("Proibido divisão por zero!")
  }
  
  # problema com valores muito pequenos
  if (abs(x) < 1e-4){
    warning("Valor muito pequeno.")
  }
  
  1 / x
}
```

```{r}
possibly_fracao <- possibly(fracao,
                            otherwise = NA,
                            quiet = TRUE)
possibly_fracao(0)
possibly_fracao(1)
```

## Lidando com mensagens de erro {.smaller}

```{r, echo=F}
fracao <- function(x) {
  message("Olá, sou eu de novo!")

  # problema com divisão por zero
  if (near(x, 0)) {
    stop("Proibido divisão por zero!")
  }
  
  # problema com valores muito pequenos
  if (abs(x) < 1e-4){
    warning("Valor muito pequeno.")
  }
  
  1 / x
}
```


```{r, error=TRUE}
quietly_fracao <- quietly(fracao)
quietly_fracao(0)
quietly_fracao(1)

```

## Lidando com mensagens de erro {.smaller}


```{r, error=TRUE}
safely_fracao <- safely(fracao, otherwise = NA, quiet = TRUE)
safely_fracao(0)
safely_fracao(1)

```

## Controle de fluxo {.smaller}

* **Principais de fluxo:** `if-else`, `ifelse`, `for` e `while`
* `if (<expressão>) {}`: executa as expressões em `{}` se o valor em `<expressão>` é `TRUE`

```{r}
if (TRUE) {
  print("Olá")
  print("Mundo")
}
```

* `if-else`: Executa o corpo de `if` se a expressão em `if` é `TRUE`, caso contrário o corpo de `else`

```{r}
x <- FALSE
if (x) {
  print("Aqui temos TRUE.")
} else {
  print("Aqui temos FALSE.")
}
```

## Controle de fluxo {.smaller}

#### `ifelse`

`ifelse(<expressão condicional>, <expressão 1>, <expressão 2>)`. `<expressão condicional>` retorna um vetor lógico. Versão vetorizada de `if-else`.

```{r}
x <- c(T, T, F)
ifelse(x, 'Isto é Verdadeiro', 'Isto é Falso')
```

####  `for`

`for(k in <vetor ou lista>) {}` repete os comandos do corpo `for` para cada elemento de `<vetor ou lista>`

```{r}
for(i in c(1, 4, 11)) {
  glue("Elemento: {i}.") |> print()
}
```

## Controle de fluxo {.smaller}

* `while(<expressão>) {}` repete os comandos do corpo `while` enquanto `<expressão>` for `TRUE`

```{r, echo=F}
set.seed(11235)
```

```{r}
x <- 'continue'
while(x == 'continue') {
  print("Estamos aqui com 'continue'")
  x <- sample(c('continue', 'pare'), 1)
}
```

## Controle de fluxo {.smaller}

* `break` sai do loop imediatamente

```{r, echo=F}
set.seed(11235)
```


```{r}
while(TRUE) {
  print("Estamos continuando.")
  x <- sample(c('continue', 'pare'), 1)
  if (x == 'pare') {
    print("Eu vou parar.")
    break
  }
}
```

## Controle de fluxo {.smaller}

* `next` volta ao início no corpo do laço

```{r, echo=F}
set.seed(11235)
```

```{r}
for(k in 1:5) {
  if(near(k, 3)) {
    next
  }
  glue("k == {k}") |> print()
}
```

## Controle de fluxo {.smaller}

* `repeat {}`: repete os comandos do corpor `repeat`. Precisamos usar `break` para sair do laço

```{r, echo=F}
set.seed(11235)
```

```{r}
repeat{
  x <- sample.int(3, 1)
  if(near(x, 2)) break
  print(x)
}
```

## Programação funcional com `map*` e `*apply`

* `map*` do pacote `purrr` e as funções `*apply`(abreviação de laço)
  * laços podem ser lentos, e `map*` e `*apply` são geralmente mais rápidos
  * facilita a documentação do código
* `apply(x, MARGIN, FUN,...)` retorna um vetor ou matrix (se `FUN` retornar um vetor) e retorna uma lista (se `FUN` retornar uma lista). `apply` computa `FUN` em cada linha de x se `MARGIN == 1`, ou computa `FUN` em cada coluna de x se `MARGIN == 2`.
  * `x`: uma matriz ou data frame;
  * `MARGIN`: `1` para calcular `FUN` em cada linhas; `2` para calcular `FUN` em cada coluna
  * `...`: argumentos adicionais de `FUN`

## Programação funcional com `map*` e `*apply`

```{r}
dados <- read_xlsx('data/raw/iris.xlsx')

matriz <- dados |> 
  dplyr::select(-Species) |> 
  apply(2, \(x, ...) {
    c(`Média` = mean(x, ...), `Desvio padrão` = sd(x, ...))
  }, na.rm = T)
class(matriz)
matriz
```

## Programação funcional com `map*` e `*apply` {.smaller}

* `sapply(x, FUN,...)` retorna um vetor ou matriz. `sapply` computa `FUN` para cada coluna (ou elemento) de `x`.
  * `x`: vetor, lista, matriz ou data frame;
  *  `FUN`: uma função;
  * `...`: argumentos adicionais para `FUN`;

```{r}
dados <- read_xlsx('data/raw/iris.xlsx')

matriz <- dados |> 
  dplyr::select(-Species) |> 
  sapply(\(x, ...){
    c(`Média` = mean(x, ...), `Desvio padrão` = sd(x, ...))
  }, na.rm = T)
matriz
```

## Programação funcional com `map*` e `*apply` {.smaller}

* `vapply(x, FUN, FUN.VALUE, ...)` similar a `sapply`, mas geralmente mais rápido. `vapply` computa `FUN` em  coluna (ou elmento) de `x` e precisamos especificar o tipo de dados retornado.
  * `x`: vector, matriz, lista ou data frame;
  *  `FUN`: uma função;
  * `FUN.VALUE`: vetor especificando os valores que são retornados por FUN;
  * `...`: argumentos adicionais para `FUN`;

```{r}
dados <- read_xlsx('data/raw/iris.xlsx')

matriz <- dados |> 
  dplyr::select(-Species) |> 
  vapply(\(x, ...) {
    c(`Média` = mean(x, ...), `Desvio padrão` = sd(x, ...))
  }, FUN.VALUE = c(double(1), double(1)), na.rm = T)
matriz
```

## Programação funcional com `map*` e `*apply` {.smaller}

* `lapply(x, FUN,...)` retorna uma lista. `lapply` computa `FUN` para cada coluna (ou elemento) de `x`.
  *  `x`: vetor, lista,  matriz ou data frame;
  *  `FUN`: uma função;
  * `...`: argumentos adicionais para `FUN`;

```{r}
dados <- read_xlsx('data/raw/iris.xlsx')

lista <- dados |> 
  dplyr::select(Sepal.Length, Petal.Length) |> 
  lapply(\(x, ...) {
    c(`Média` = mean(x, ...), `Desvio padrão` = sd(x, ...))
  }, na.rm = T)
lista

```

## Programação funcional com `map*` e `*apply` {.smaller}

* **Pacote `purrr`:** faz quase a mesma coisa que `*apply`, mas a ideia é simplificar, padronizar e documentar para programação funcional. Também permite o uso de funções.
* Na lista abaixo, `FUN` precisa retornar apenas um número e `x` é um vetor, matriz, lista ou data frame:
  * `map(x, FUN, ...)` retorna uma lista;
  * `map_df(x, FUN, ...)` retorna um data frame;
  * `map_dbl(x, FUN, ...)` retorna um vetor de `double`;
  * `map_chr(x, FUN, ...)` retorna um vetor de `character`;
  * `map_int(x, FUN, ...)` retorna um vetor de `integer`;
  * `map_lgl(x, FUN, ...)` retorna um vetor de `logical`;

----

```{r}
dados <- read_xlsx('data/raw/iris.xlsx')

dados |> dplyr::select(ends_with('Length')) |> map_dbl(~ sd(.x))

dados |> dplyr::select(ends_with('Length')) |> map(\(x) sd(x))

```

----

```{r}
dados <- read_xlsx('data/raw/iris.xlsx')

dados |> dplyr::select(ends_with('Length')) |> map_df(~ c(sd(.x), mean(.x), median(.x)))

```

## Manipulação de conjunto de dados: `dplyr` {.smaller}

* **mutate** atualiza ou cria novas variáveis em um conjunto de dados.

```{r}
dados <- read_xlsx('data/raw/iris.xlsx')

k <- ceiling(1 + log2(nrow(dados))) # regra de Sturge

novo_dados <- dados |> 
  mutate(comprimento_sepala_faixa = cut(Sepal.Length, breaks = k, include.lowest = TRUE,
                                        right = FALSE, digits = 2))

glimpse(novo_dados)
```

## Manipulação de conjunto de dados: `dplyr` {.smaller}

* **arrange** ordenar o data frame por alguma coluna.

```{r, message=FALSE}
dados <- read_csv2('data/raw/mtcars.csv')

head(dados, n = 3)

novo_dados <- dados |> 
  arrange(desc(cyl)) # sem desc ordena em ordem crescente
head(novo_dados, n = 3)
```

## Manipulação de conjunto de dados: `dplyr` {.smaller}

* **filter** filtra as linhas de um data frame.

```{r}
dados <- read_xlsx('data/raw/iris.xlsx')
nrow(dados)

novo_dados <- dados |> 
  filter(Species == 'vetosa')

glimpse(dados)
```

## Manipulação de conjunto de dados: `dplyr` {.smaller}

* **rename** atualiza os nomes das variáveis. 

**Atenção para sintaxe!!!**
```r
rename(<data-frame>, <novo nome> = <velho nome>)
# ou
<data-frame> |> rename(<novo nome> = <velho nome>)
```

```{r}
dados <- read_xlsx('data/raw/iris.xlsx')
colnames(dados)

novo_dados <- dados |> 
  rename(comprimento_sepala = Sepal.Length, comprimento_petala = Petal.Length,
        largura_sepala = Sepal.Width, largura_petala = Petal.Width,
        especies = Species)
colnames(novo_dados)
```

## Manipulação de conjunto de dados: `dplyr` {.smaller}

* **rename** atualiza os nomes das variáveis. 

**Atenção para sintaxe!!!**
```r
mutate(<data-frame>, <nome da variavel> = recode(<nome da variavel>, <velho nome> = <novo nome>))
# ou
<data-frame> |> mutate(<nome da variavel> = recode(<nome da variavel>, <velho nome> = <novo nome>))
```

```{r}
dados <- read_xlsx('data/raw/iris.xlsx')

novo_dados <- dados |>
  filter(Species %in% 'setosa') |> 
  mutate(especies = recode(Species, "setosa" = "NovoNome"))

head(novo_dados, n = 3)
```
