```{r}
#| echo: false
#| label: gerando dados

library(pacman)

p_load(
    writexl, ggthemes, mvtnorm,
    patchwork,
    tidyverse
)

runif <- \(x, min, max) stats::runif(x, min, max) |> round(2)

# tamanho da amostra
tam <- 150

inferior <- vector("numeric", 5)
superior <- vector("numeric", 5)
estimativa <- vector("numeric", 5)

dados <- vector("list", 5)

# opção 1) positiva e forte
media_x_opcao1 <- runif(1, 10, 20)
s_x_opcao1 <- runif(1, 5, 10)
media_y_opcao1 <- runif(1, 10, 20)
s_y_opcao1 <- runif(1, 5, 10)
rho_opcao1 <- 0.95
matriz_opcao1 <- mvtnorm::rmvnorm(
    tam, 
    c(media_x_opcao1, media_y_opcao1),
    sigma = rbind(
        c(s_x_opcao1^2, s_x_opcao1 * s_y_opcao1 * rho_opcao1),
        c(s_x_opcao1 * s_y_opcao1 * rho_opcao1, s_y_opcao1^2)
    )
)
dados[[1]] <- matriz_opcao1
ajuste_opcao1 <- cor.test(matriz_opcao1[, 1], matriz_opcao1[, 2])
inferior[1] <- ajuste_opcao1$conf.int[1]
inferior[1] <- ajuste_opcao1$conf.int[2]
estimativa[1] <- ajuste_opcao1$estimate

# opção 2) positiva e moderada
media_x_opcao2 <- runif(1, 10, 20)
s_x_opcao2 <- runif(1, 5, 10)
media_y_opcao2 <- runif(1, 10, 20)
s_y_opcao2 <- runif(1, 5, 10)
rho_opcao2 <- 0.5
matriz_opcao2 <- mvtnorm::rmvnorm(
    tam, 
    c(media_x_opcao2, media_y_opcao2),
    sigma = rbind(
        c(s_x_opcao2^2, s_x_opcao2 * s_y_opcao2 * rho_opcao2),
        c(s_x_opcao2 * s_y_opcao2 * rho_opcao2, s_y_opcao2^2),
    )
)
dados[[2]] <- matriz_opcao2
ajuste_opcao2 <- cor.test(matriz_opcao2[, 1], matriz_opcao2[, 2])
inferior[2] <- ajuste_opcao2$conf.int[1]
inferior[2] <- ajuste_opcao2$conf.int[2]
estimativa[2] <- ajuste_opcao2$estimate


# opção 3) negativa e forte
media_x_opcao2 <- runif(1, 10, 20)
s_x_opcao2 <- runif(1, 5, 10)
media_y_opcao2 <- runif(1, 10, 20)
s_y_opcao2 <- runif(1, 5, 10)
rho_opcao2 <- -0.95
matriz_opcao2 <- mvtnorm::rmvnorm(
    tam, 
    c(media_x_opcao2, media_y_opcao2),
    sigma = rbind(
        c(s_x_opcao2^2, s_x_opcao2 * s_y_opcao2 * rho_opcao2),
        c(s_x_opcao2 * s_y_opcao2 * rho_opcao2, s_y_opcao2^2),
    )
)
dados[[3]] <- matriz_opcao3
ajuste_opcao3 <- cor.test(matriz_opcao3[, 1], matriz_opcao3[, 2])
inferior[3] <- ajuste_opcao3$conf.int[1]
inferior[3] <- ajuste_opcao3$conf.int[2]
estimativa[3] <- ajuste_opcao3$estimate


# opção 4) negativa e moderada
media_x_opcao3 <- runif(1, 10, 20)
s_x_opcao3 <- runif(1, 5, 10)
media_y_opcao3 <- runif(1, 10, 20)
s_y_opcao3 <- runif(1, 5, 10)
rho_opcao3 <- -0.5
matriz_opcao3 <- mvtnorm::rmvnorm(
    tam, 
    c(media_x_opcao3, media_y_opcao3),
    sigma = rbind(
        c(s_x_opcao3^2, s_x_opcao3 * s_y_opcao3 * rho_opcao3),
        c(s_x_opcao3 * s_y_opcao3 * rho_opcao3, s_y_opcao3^2),
    )
)
dados[[4]] <- matriz_opcao4
ajuste_opcao4 <- cor.test(matriz_opcao4[, 1], matriz_opcao4[, 2])
inferior[4] <- ajuste_opcao4$conf.int[1]
inferior[4] <- ajuste_opcao4$conf.int[2]
estimativa[4] <- ajuste_opcao4$estimate


# opção 5) sem associação
media_x_opcao3 <- runif(1, 10, 20)
s_x_opcao3 <- runif(1, 5, 10)
media_y_opcao3 <- runif(1, 10, 20)
s_y_opcao3 <- runif(1, 5, 10)
rho_opcao3 <- 0
matriz_opcao3 <- mvtnorm::rmvnorm(
    tam, 
    c(media_x_opcao3, media_y_opcao3),
    sigma = rbind(
        c(s_x_opcao3^2, s_x_opcao3 * s_y_opcao3 * rho_opcao3),
        c(s_x_opcao3 * s_y_opcao3 * rho_opcao3, s_y_opcao3^2),
    )
)
dados[[5]] <- matriz_opcao5
ajuste_opcao5 <- cor.test(matriz_opcao5[, 1], matriz_opcao5[, 2])
inferior[5] <- ajuste_opcao5$conf.int[1]
inferior[5] <- ajuste_opcao5$conf.int[2]
estimativa[5] <- ajuste_opcao5$estimate

opcoes <- sample(1:5, 3)

opcoes_txt <- opcoes |>
    map_chr(\(opcao) {
        case_match(
            c(1, 2) ~ "X e Y estão linear e positivamente associadados.",
            c(3, 4) ~ "X e Y estão linear e negativamente associadados.",
            5 ~ "X e Y não estão linearmente associados."
        )
    })

sol <- opcoes |>
    map_chr(\(opcao) {
        case_match(
            opcao,
            c(1, 2) ~ "1000",
            c(3, 4) ~ "0100",
            5 ~ "0010"
        )
    })

```

Question
========

Para os gráficos de dipersão das Figuras (a), (b) e (c)  se X e Y estão linearmente associados.


```{r}
#| echo: false
#| out.width: 100%

figura <- function(opcao) {
    df <- tibble(
        x = dados[[opcao]][, 1],
        y = dados[[opcao]][, 2]
    )
    g <- ggplot(df) +
        geom_point(aes(x, y)) +
        theme_minimal()
    return(g)
}

figura(opcoes[1]) + figura(opcoes[2]) + figura(opcoes[3])
```

Questionlist
------------
* X e Y estão linear e positivamente associados.
* X e Y estão linear e negativamente associados.
* X e Y não estão linearmente associados.
* Não é possível determinar se X e Y estão linearmente associados.
* X e Y estão linear e positivamente associados.
* X e Y estão linear e negativamente associados.
* X e Y não estão linearmente associados.
* Não é possível determinar se X e Y estão linearmente associados.
* X e Y estão linear e positivamente associados.
* X e Y estão linear e negativamente associados.
* X e Y não estão linearmente associados.
* Não é possível determinar se X e Y estão linearmente associados.


Solution
========
Solutionlist
------------
* moda (se for mais de um valor, pegue o maior): `r f(sol['moda'])`.
* primeiro quartil: `r f(sol['q1'])`.
* mediana: `r f(sol['q2'])`.
* terceiro quartil: `r f(sol['q3'])`.
* o quantil de ordem 10%: `r f(sol['q_01'])`.
* valor de corte que classifica uma observação de X como entre as 10% maiores observações possíveis de X: `r f(sol['q_09'])`.

Meta-information
================
exname: moda_quantil_va_discreta
extype: cloze
exclozetype: `r rep("num", length(sol)) |> paste(collapse = "|")`
exsolution: `r sol |> paste(collapse = "|")`
extol: 0.05