```{r dgp, include = FALSE}
library(exams)
library(magrittr)
library(readxl)
library(writexl)
library(knitr)
library(statBasics)
library(gt)
library(tidyverse)
options(scipen = 999) #prevent scientific notation

# proporção de sucesso
p <- runif(1, min = 0.25, 0.75) |> round(2)

# número de casos
size <- 5

# função de probabilidade
fp <- dbinom(0:size, size, prob = p) |>
    round(6)

# suporte da variável aleatória discreta
suporte <- sample(0:50, size + 1, replace = FALSE) |> sort()

# Solução
sol <- c(
    c(0, cumsum(fp)),
    as.vector(matrix(suporte, ncol = 1) %x% matrix(1, nrow = 2))
)

modelo <- tibble(suporte, fp)
```

Question
========

Seja X uma variável aleatória discreta com suporte e função de probabilidade dada pela tabela abaixo. 

```{r}
#| echo: false
gt(modelo) |>
    tab_header(
        title = "Suporte e função de probabilidade da variável aleatória discreta X."
    ) |>
  cols_label(
    suporte = md("**x**"),
    fp = md("**f(x)**")
  ) |>
  fmt_number(
    columns = fp,
    decimals = 6,
    sep_mark = ".",
    dec_mark = ","
  )
```

Então, a função de distribuição acumulada é descrita (com duas casas decimais) por:

* se x < \#\#ANSWER8\#\#, então F(x) = \#\#ANSWER1\#\#
* se \#\#ANSWER9\#\# &#10877; x < \#\#ANSWER10\#\#, F(x) = \#\#ANSWER2\#\#
* se \#\#ANSWER11\#\# &#10877; x < \#\#ANSWER12\#\#, F(x) = \#\#ANSWER3\#\#
* se \#\#ANSWER13\#\# &#10877; x < \#\#ANSWER14\#\#, F(x) = \#\#ANSWER4\#\#
* se \#\#ANSWER15\#\# &#10877; x < \#\#ANSWER16\#\#, F(x) = \#\#ANSWER5\#\#
* se \#\#ANSWER17\#\# &#10877; x < \#\#ANSWER18\#\#, F(x) = \#\#ANSWER6\#\#
* se x &#10878; \#\#ANSWER19\#\#, F(x) = \#\#ANSWER7\#\#


```{r questionlist, echo = FALSE, results = "asis"}
exams::answerlist(rep("", length(sol)), markup = "markdown")
```


Solution
========
* se x < `r suporte[1]`, então F(x) = `r format(sol[1] |> round(2), decimal.mark = ",")`
* se `r suporte[1]` &#10877; x < `r suporte[2]`, F(x) = `r format(sol[2] |> round(2), decimal.mark = ",")`
* se `r suporte[2]` &#10877; x < `r suporte[3]`, F(x) = `r format(sol[3] |> round(2), decimal.mark = ",")`
* se `r suporte[3]` &#10877; x < `r suporte[4]`, F(x) = `r format(sol[4] |> round(2), decimal.mark = ",")`
* se `r suporte[4]` &#10877; x < `r suporte[5]`, F(x) = `r format(sol[5] |> round(2), decimal.mark = ",")`
* se `r suporte[5]` &#10877; x < `r suporte[6]`, F(x) = `r format(sol[6] |> round(2), decimal.mark = ",")`
* se x &#10878; `r suporte[6]`, F(x) = `r format(sol[7] |> round(2), decimal.mark = ",")`

```{r solutionlist, echo = FALSE, results = "asis"}
exams::answerlist(rep("", length(sol)), markup = "markdown")
```

Meta-information
================
exname: fd2fda
extype: cloze
exclozetype: `r rep("num", length(sol)) |> paste0(collapse = "|")`
exsolution: `r paste0(sol, collapse = "|")`
extol: 0.05